臺灣高等法院刑事判決
107年度金上重訴字第19號
上  訴  人  臺灣新北地方檢察署檢察官
上  訴  人  
即  被  告  閰光華  



            洪淑慧  



            張朝霖  



            陳羿靜  


被      告  林秀女  


            羅惠云  


上6人共同
選任辯護人  吳茂榕律師
            王馨儀律師        
上  訴  人                                      
即  被  告  余遠螢  


選任辯護人  鄭克盛律師
            吳漢甡律師
            唐永洪律師
上  訴  人  
即  被  告  蔡麗珠



            王麗華




            吳秀嬌  



            吳鈺珠  



            莊鴻麒  


            朱秋美  


            周錦良  


            温仲生  



            吳易衡  


            張采葳  



            彭秀珍  


            徐崧瑋（原名徐偉豪）



            陳信賢


            劉盈榆


上14人共同
選任辯護人  魏雯祈律師
            張祐誠律師                                  
上  訴  人                
即  被  告  楊富濠  



選任辯護人  陳亮佑律師
            徐仲志律師
上  訴  人                
即  被  告  沈杏仙  


            蘇玉燕  


            馬秋鳳  


            李靆鍶  


            華若蓁  



上5人共同
選任辯護人  徐仲志律師
上  訴  人  
即  被  告  鍾景耀  


選任辯護人  陳怡衡律師
            林哲倫律師
上  訴  人  
即  被  告  陳文惠  


選任辯護人  林明侖律師（法扶律師）
上  訴  人  
即  被  告  張純菁  



選任辯護人  周志吉律師(法扶律師)
上  訴  人  
即  被  告  温淑珍  


選任辯護人  林正疆律師
上  訴  人  
即  被  告  林麗容  



選任辯護人  陳炎琪律師(法扶律師)
被      告  郭蔡阿好




選任辯護人  陳家慶律師(法扶律師)
            吳秀娥律師(法扶律師)
被      告  林明利  


選任辯護人  李艾倫律師(法扶律師)
            嚴怡華律師(法扶律師)
被      告  周士傑  


選任辯護人  陳俊宏律師(法扶律師)
被      告  林夢荷  



選任辯護人  廖元應律師
被      告  郭淑娟



選任辯護人  黃靖騰律師(法扶律師)
被      告  王佑丞（原名王信偉）

                
                
選任辯護人  李政憲律師
被      告  温晴雯  


選任辯護人  林健群律師(法扶律師)
上列上訴人等因被告等違反銀行法等案件，不服臺灣新北地方法
院102年度金訴字第4、21、31號、103年度金訴字第24、35號、1
04年度金訴字第7、40號、105年度金訴字第5、9、38號，中華民
國106年12月28日第一審判決（起訴、追加起訴及移送併辦案號
詳如附表一之1編號1至13、16、18至22），提起上訴，及移送併
辦（移送併辦案號詳如附表一之1編號23、24），本院判決如下
：
    主  文
原判決除關於庚○○被訴對王坤利、王蔡素金詐欺取財公訴不受理
，及甲ｊ○○部分外，均撤銷
。丙Ｆ○○、Ｃ○○、丙宙○○、乙ｖ○○、丙Ｖ○○、ｖ○○、甲ｗ○○○、Ｓ○○、乙
甲○○、丙ｋ○○、甲Ｋ○○、ｈ○○、甲宇○○、甲ｃ○○、乙卯○○、甲子○○、
午○○、丙ｉ○○、天○○、ｒ○○、丙ｓ○○、丙ｒ○○、甲ａ○○、甲ｕ○○、甲Ｕ○○、丙辛○○、Ｈ○○、乙Ａ○○、甲Ｈ○○、乙子○○、甲卯○○、甲ｑ○○各犯
如附表二編號1至5、7至12、14、16、17、19至29、31至36、38
「主文」欄所示之罪，
各處如各該編號「主文」欄所示之刑（及沒收、追徵）。乙Ｑ○○
、ｏ○○、Ｌ○○、庚○○、丙ｔ○○各犯如附表二編號15、18、30、37、3
9「主文」欄所示之罪，各處如各該編號「主
文」欄所示之刑（及沒收、追徵）。並均免其刑之全部執行。ｙ○○犯如附表二編號13「主文」欄所示之罪，處如該編號「主文」
欄所示之刑及沒收、追徵。緩刑貳年，
緩刑期間付保護管束，並應於緩刑期間參加法治教育肆場次。ｌ○○被訴刑法詐欺取財、違反
銀行法部分無罪；其他被訴違反修正前公
平交易法部分免訴。    犯罪事實一、緣以大陸地區廣西自治區
    南寧市（下稱南寧）為發展據點之「純資本運作」（又
稱連鎖銷售、商會商務）組織，其運作模式、分工方式如下：  
    ㈠運作方式係以人民幣6萬9,800元加入投資（術語：21份額
    ，每一份額為人民幣3,300元，另加計人民幣500元載體費用
    【即加入時可取得之棉被之購買費用】，合計人民幣6萬9,8
    00元，為1球、1粒；每人最多僅可購入1球，亦可借用他人
    名義購買多球），參加者加入「純資本運作」行業後，即取
    得招攬他人為下線、發展組織之資格，加入後之次月退還人
    民幣1萬9,000元（後期則於加入時直接扣除，而僅繳交人民
    幣5萬800元），依照招攬下線的人數多寡，大致分為業務員
    、組長、主任、經理、老總等5個階級；老總又分為一至四
    代，初晉升為老總時為第一代，若直接下線有人晉升老總，
    則原第一代老總成為第二代，以此類推，晉升至第四代老總
    後，若直接下線再有人晉升老總，則該第四代老總即從該條
    線上「出局」（即脫離）。而招攬下線可依比例獲得獎金，
    一人僅能有3個直接下線，成功招攬該直接下線後可各獲得
    獎金人民幣6,612元之「直接提成」，若招攬超過3個下線，
    亦可安排其作為自己下線的下線，以獲得相關獎金及階級之
    提升，若自己的下線再招攬下線，自己亦可依當時在「純資
    本運作」內的階級獲得一定比例之「間接提成」，另外可因
    同階級之人的下線招攬他人加入，而可獲得「銷售補助」獎
    金，階級越高、所分得獎金越多，若已在該體制內升至前述
    最高等級之第四代老
總、賺到大約新臺幣3,000萬元，則脫離該純資本運作。  ㈡因純
    資本運作組織有前述晉升、出局之制度，故組織內之分工並
    非固定，而係隨階級之晉升而產生變化。其中未上老總者，
    主要任務為將純資本運作組織此一制度介紹予他人，勸說投
    資者前往南寧，並負責投資者於當地之接待、安排食宿及行
    程等事務；又此部分工作不限於未上老總者，老總亦可為之
    。晉升老總後，需進一步負責向投資者講授包括全面分析（
    說明純資本運作之起源、概況及為何選在南寧）、框架（加
    入後所繳納之款項如何分配、如何獲利）、錢保（加入後所
    繳納之款項如何保管）、跟進（以聊天、串門子等方式，介
    紹自己加入組織後如何賺得高額財富，以誘使他人加入）及
    學習（學習如何邀約並接待等發展下線之技巧，以招攬更多
    下線加入純資本運作組織）等課程，且不限於未出局之老總
    ，已出局之老總亦可進行授課。階級在第二代老總以上之人
    ，則開始負責管帳、計算及分配獎金等工作。又因資本運作
    制度於大陸地區亦屬違法行為，為免遭當地公安查緝，老總
    需自所領取獎金中按固定比例撥出部分款項，交由組織內特
    定與當地公安關係良好之人轉
交不肖公安作為保護費，以維持純資本運作組織之順利運作。二
    、丁庚○○、Ｃ○○、丙宙○○、乙ｖ○○、丙Ｖ○○、ｌ○○、Ｓ○○、乙甲○○、丙ｋ○○、甲Ｋ○○、ｙ○○、ｈ○○、乙Ｑ○○、甲宇○○、甲ｃ○○、ｏ○○
    、乙卯○○、午○○、甲ｑ○○、天○○、ｒ○○、丙ｓ○○、丙ｒ○○、甲ａ○○、甲Ｕ○○、Ｌ○○、乙子○○、甲卯○○、丙辛○○、Ｈ○○、乙Ａ○○、
    甲Ｈ○○、ｖ○○、甲ｗ○○○、甲子○○、丙ｉ○○、甲ｕ○○、甲ｑ○○、丙ｔ
    ○○（下稱丁庚○○等人，ｌ○○部分詳免訴部分所述）均知悉從
    事多層次傳銷之參加人，所取得佣金、獎金或其他經濟利益
    ，不得以主要係基於介紹他人加入，而非基於其所推廣或銷
    售商品或勞務（或商品、勞務虛化，甚或省略商品、勞務之
    外觀）之合理市價，經由前述課程之層層傳遞得知純資本運
    作模式，而於各自加入純資本運作組織且晉升老總、甲ｑ○○
    則於依其業已晉升老總之母親丁丙○○（未據起訴）指示前往
    擔任其助理協助帶導覽、授課後，與其他成員共同基於以非
    法方式為多層次傳銷之犯意聯絡，丙ｔ○○則於應已晉升老總
    之丙ｓ○○之邀前往擔任助理協助記帳，而基於幫助丙ｓ○○以非
    法方式為多層次傳銷之犯意，丁庚○○等人（除丙ｔ○○）即各
    以上開多層次傳銷之方式，安排親友至廣西南寧「上課」後
    ，以參觀五象廣場、東盟會館等建設，及說明介紹朋友加入
    可獲取獎金、宣稱獲利甚豐及介紹投資制度內容等課程，兼
    負授課或投資分享工作，並於被招攬人暫無現金繳交時先行
    貸借，而招攬其等加入該純資本運作組織並購買及繳交前述
    投資份額，以取得投資會員資格，而以此方式進行多層次傳
    銷，丁庚○○等人（除甲ｑ○○、丙ｔ○○）並各因此取得招攬下線
    所獲得之直接提成、間接提成之獎金（丁庚○○等人所從事之
    分工及其等因此取得之獎金即犯罪所得，均詳如附表三所載
    ；至於各該投資者包括丁庚○○等人【除甲ｑ○○、丙ｔ○○】係受何人以何種方式招攬、因而加入之時間、投資球
    數及繳納金額、付款方式等，皆如附表四所示，至犯罪所得
    部分則詳理由參之九說明）。三、案經臺灣新北地方檢察署
    （下稱新北地檢署）檢察官偵查起訴、追加起訴，及新北地
    檢署、臺灣高雄地方檢察署（下稱高雄
地檢署）、臺灣臺中地方檢察署（下稱臺中地檢署）
檢察官偵查後移
送併辦（案件來源、移送機關詳如附表一之1編號1至13、16、18
    至24所載）。
    理  由甲、程序部分：壹、本判決引用之相關卷宗編號，除
    本院卷部分，其他詳
如附表一之2卷宗編號對照表。貳、審判範圍（有關上訴人
即被告乙Ｑ○○、Ｌ○○、甲卯○○、乙Ａ○○、被告ｏ○○、ｙ○○、庚○○部分
    審判範圍之說明：）一、乙Ｑ○○、Ｌ○○、甲卯○○、乙Ａ○○、ｏ○○
    、ｙ○○：　　按刑事訴訟法第348條於民國110年6月16日修正
    公布、同年月18日施行，修正前規定：「上訴得對於判決之
    一部為之；未聲明為一部者，視為全部上訴（第1項）。對
    於判決之一部上訴者，其有關係之部分，視為亦已上訴（第
    2項）。」修正後則規定：「上訴得對於判決之一部為之（
    第1項）。對於判決之一部上訴者，其有關係之部分，視為
    亦已上訴。但有關係之部分為無罪、免訴或不受理者，不在
    此限（第2項）。上訴得明示僅就判決之刑、沒收或保安處
    分一部為之（第3項）。」惟依同日修正公布、施行之刑事
    訴訟法施行法第7條之13規定「中華民國110年5月31日修正
    通過之刑事訴訟法施行前，已繫屬於各級法院之案件，於施
    行後仍適用修正前刑事訴訟法第348條規定；已終結或已繫
    屬於各級法院而未終結之案件，於施行後提起再審或非常上
    訴者，亦同。」是本案於上開規定修正通過施行前業已於10
    7年6月14日上訴而繫屬於本院，依刑事訴訟法施行法第7條
    之13規定，本案上訴之效力及其範圍仍應依修正前刑事訴訟
    法第348條規定以為判斷而及於原判決就乙Ｑ○○對乙Ｒ○○，ｏ○○
    對乙己○、ｐ○○、ｑ○○，ｙ○○對林明聰、楊玉敏，Ｌ○○對吳林滿
    珠，甲卯○○對林鴻慶，乙Ａ○○對乙宇○○所為招攬加入純資本
    運作組織之行為所涉犯修正前刑法第339條第1項詐欺取財罪
    嫌部分所為不另為公訴不受理諭知部分（原判決第98頁之丙
    ），即乙Ｑ○○、Ｌ○○、甲卯○○、乙Ａ○○、ｏ○○、ｙ○○被訴修正前
    刑法第339條第1項詐欺取財、修正前公平交易法第35條第2
    項非法多層次傳銷、銀行法第125條第1項前段未經許可經營
    收受存款業務等罪嫌之犯罪事實全部。至檢察官上訴書雖指
    其上訴範圍不及於「各被告涉犯親屬間詐欺罪未據告訴而為
    不受理部分」（檢察官上訴書第4頁第7至9行），然以上經
    原審不另為公訴不受理諭知部分與乙Ｑ○○、ｏ○○、ｙ○○、Ｌ○○、
    乙Ａ○○經原審判決有罪即銀行法第125條第1項前段未經許可
    經營收受存款業務
部分有裁判上一罪關係，依修正前刑事訴訟法第348條第2項規定
    「對於判決之一部上訴者，其有關係之部分，視為亦已上訴
    」，仍應為上訴後本院審判之範圍，不因檢察官上開說明而
    有不同。二、檢察官如附表一之1編號10追加起訴庚○○招攬
    王坤利、王蔡素金、甲ｉ○○等人、甲ｉ○○再招攬王甜甜參加純
    資本運作組織而涉犯修正前刑法第339條第1項詐欺取財、修
    正前公平交易法第35條第2項非法多層次傳銷、銀行法第125
    條第1項前段未經許可經營收受存款業務等罪嫌，上開各罪
    並為想像競合犯關係。原審審理後，就庚○○對王坤利、王蔡
    素金所為招攬加入純資本運作組織之行為涉犯修正前刑法第
    339條第1項詐欺取財罪嫌部分為公訴不受理諭知（原判決主
    文欄第35項前段、第104至105頁理由戊之三），其他所涉修
    正前公平交易法第35條第2項、銀行法第125條第1項前段部
    分（包括招攬王坤利、王蔡素金加入下線部分）則為無罪諭
    知（原判決主文欄第35項後段、第104至109頁理由戊之五）
    。嗣檢察官就原審判決前開無罪部分不服提起上訴（參檢察
    官上訴書第4頁第7至9行所述），是有關庚○○被訴就王坤利
    、王蔡素金詐欺取財，經原審諭知公訴不受理部分即已確定
    ，本院就庚○○部分第二審審
判範圍，自以檢察官提起上訴即庚○○經原審諭知無罪部分（即被
    訴修正前公平交
易法第35條第2項、銀行法第125條第1項前段部分，並包括招攬
    王坤利、王蔡素金加入下線部分），合先敘明。參、上訴人
    即被告丙ｋ○○、甲Ｋ○○部分並無刑事訴訟法第303條第4款之情
    形：    按案件曾為不起訴處分、撤回起訴或緩起訴期滿未
    經撤銷，而違背第260條之規定再行起訴者，應諭知不受理
    之判決，刑事訴訟法第303條第4款定有明文。又不起訴處分
    已確定，有發現新事實或新證據者，得對於同一案件再行起
    訴，刑事訴訟法第260條第1款定有明文。而所謂發現新事實
    或新證據，係指於不起訴處分前，未經發現，至其後始行發
    現者而言，若不起訴處分前，已經提出之證據，經檢察官調
    查斟酌者，即非前述條款所謂發現之新證據，不得據以再行
    起訴（最高法院69年台上字第1139號判決先例意旨參照）。
    丙ｋ○○、甲Ｋ○○前雖曾因純資本運作投資而涉詐欺等案件，分
    別經高雄地檢署以100年度偵字第36133號（丙ｋ○○）、101年
    度調偵字第1511號（丙ｋ○○、甲Ｋ○○）詐欺取財案件為不起訴
    處分確定在案。惟查，上開100年度偵字第36133號不起訴處
    分書所載之被害人為蘇朝成、劉其才、劉秀珍、陳黎芳、鄒
    美順等人，均非如附表四所示之投資者，難認與本案犯罪事
    實同一；至於101年度調偵字第1511號不起訴處分書所載之
    被害人ｙ○○，雖為如附表四編號D08所示之投資者（亦為本案
    被告），然觀該不起訴處分書所載之告訴內容僅有丙ｋ○○、
    甲Ｋ○○於99年7月間以資本運作制度為由向ｙ○○詐取新臺幣25
    萬元之情，而本案新北地檢署以102年度偵字第1025號等案
    號起訴丙ｋ○○、甲Ｋ○○時，除前述部分外，另記載丙ｋ○○、甲Ｋ
    ○○於純資本運作組織內之
相關分工，及招攬除ｙ○○以外之多數下線等情節，是本案起訴時
    檢察官已發現前述不起訴處分書未及發現之新事實，此部分
    起訴自符合刑事訴訟法第260條第1款之規定，而無刑事訴訟
    法第303條第4款之適用，合先敘明。乙、有罪部分（上訴人
    即被告丁庚○○、Ｃ○○、丙宙○○、乙ｖ○○、丙Ｖ○○、Ｓ○○、乙甲○○
    、丙ｋ○○、甲Ｋ○○、ｈ○○、乙Ｑ○○、甲宇○○、甲ｃ○○、乙卯○○
、午○○、天○○、
ｒ○○、丙ｓ○○、丙ｒ○○、甲ａ○○、甲Ｕ○○、Ｌ○○、丙辛○○、Ｈ○○、乙Ａ○○
    、甲Ｈ○○、乙子○○、甲卯○○、甲ｑ○○、被告ｙ○○、ｏ○○、ｖ○○、
    甲ｗ○○○、甲子○○、丙ｉ○○、甲ｕ○○、庚○○、丙ｔ○○，下稱丁庚○○等38人）：　壹、證據能力：　　　　按被告以外之人於
    審判外之言詞或書面陳述，除法律有規定者外，不得作為證
    據；又被告以外之人於審判外之陳述，雖不符合同法第159
    條之1至第159條之4之規定，但經當事人於審判程序同意作
    為證據，法院審酌該言詞陳述或書面陳述作成時之情況，認
    為適當者，亦得為證據。當事人、代理人或辯護人於法院調
    查證據時，知有第159條第1項不得為證據之情形，而未於言
    詞辯論終結前聲明異議者，視為有前項之同意，刑事訴訟法
    第159條第1項及第159條之5分別定有明文。查本案言詞辯論
    終結前，檢察官、丁庚○○等38人及其等辯護人均未就本判決
    所引用之各該被告以外之人於審判外之陳述及所調查之證據
    主張有刑事訴訟法第159條第1項不得為證據之情形（丙宙○○
    、午○○、Ｈ○○、Ｓ○○、甲ｑ○○、天○○、ｒ○○、丙ｒ○○、Ｌ○○、甲Ｕ○○、乙Ａ○○、甲Ｈ○○、乙子○○、丙辛○○等14人之辯護人、甲ａ○○
    之辯護人前於準備程序時雖曾爭執被告以外之人警詢及檢察
    事務官詢問時之陳述、丙ｓ○○辯護人爭執被告以外之人於審
    判外不利於丙ｓ○○部分之陳述，然其後已表明不爭執證據能
    力；而甲卯○○之辯護人爭執部分證人警詢中陳述未經本院援
    用；丙ｔ○○辯護人爭執黃薈珊【原名乙ｓ○○】、乙酉○○警詢及
    檢察事務官偵查中陳述亦未經本院援引作為認定丙ｔ○○犯罪
    事實之證據。本院卷六第20至25、242至267、423至424、45
    5至457頁、卷七第47至49、77至78、139至141、
171至174頁、
卷十第75至77頁、卷十一第337頁以下至卷十六第259頁），本院
    審酌該證據作成時並無違法及證明力明顯過低之瑕疵等情況
    ，認為適當，應有證據能力。至於所引其餘非屬供述證據部
    分，既不適用傳聞法則，亦非公務員違背法定程序所取得，
    依刑事訴訟法第158條之4反面解釋，同具證據能力。貳、得
    心證之理由：一、訊據丁庚○○等38人就以上本案純資本運作
    組織之運作模式、參加方式及組織架構、獎金分配等情均不
    爭執，而除ｙ○○、ｏ○○始終坦承犯行，請求從輕量刑外，乙ｖ○○、ｈ○○、丙ｓ○○直至本院
    審理時就上開違反多層次傳銷管理法規定亦坦承犯行，其餘
    則均否認犯行（本院卷十五第318至321頁），然ｙ○○、ｏ○○以
    外其他被告之辯護人仍就部分投資情狀、行為分擔等節有所
    爭執。茲就ｙ○○、ｏ○○以外其他被告與辯護人所持辯解分述如
    下：  ㈠丁庚○○、甲宇○○、甲ｃ○○、乙卯○○、ｖ○○、丙ｉ○○等6
    人之辯護人為其等辯護以：丁庚○○是經由大陸地區人士「張
    鳳」之介紹加入純資本運作組織，Ｃ○○是大陸人招攬放在其
    下線，其未曾以講授課程方式招攬下線；甲宇○○、甲ｃ○○僅
    介紹丙Ｔ○○、ｏ○○加入，其餘為該2人介紹加入，僅獲得約人
    民幣12萬元獎金並非高額；乙卯○○加入後被安排在丙宙○○下
    線，僅協助同行朋友安排旅遊及吃住事宜，從未以授課、分
    享經驗等方式招攬下線，只有介紹陳辰莉、徐大為加入，其
    他上下線均是經人安排；丙ｉ○○只介紹丁丙○○前往瞭解，天○○則是丁丙○○介紹加入，並無積極招攬民眾加入；ｖ○○只介紹
    丙ｕ○○、丁乙○○加入，Ｓ○○、甲ｗ○○○為上線安排，是丁庚○○等
    6人均僅係單純加入之投資受害者，並無於組織中擔任重要
    職務，不符合修正前公平交易法之行為人定義。修正前公平
    交易法第8條第1項所規範之多層次傳銷係包含合法之多層
次傳銷及同法第23條之禁止變質多層次傳銷，二者均需以商品及
    勞務之銷售為要件，本案純資本運作並無商品及勞務之銷售
    ，非屬前開規範之多層次傳銷，此由法條之文義解釋、歷史
    及立法解釋、變質多層次傳銷之禁止目的均可得；實務見解
    認為空有商品表象而無實質商品或勞務之銷售內涵亦應依修
    正前公平交易法追究刑事責任已經違反法律保留原則與罪刑
    法定主義等語。　㈡Ｃ○○就其經由大陸地區人士「張鳳」之介
    紹加入純資本運作組織之情不爭執，惟矢口否認有何違反多
    傳次傳銷管理法之犯行，辯稱：大陸人說這是扶貧計畫。我
    不是「金爺」，也沒有拉任何人加入，亦沒有收取保護費云
    云。辯護人為其辯護以：被
告並無招攬之行為。修正前公平交易法規範之對象向來都是商品
    ，亦即為買賣而生產之物品，而公平交易委員會亦認本件純
    資本運作並不適用該法，最高法院所指將商品擴張到權利與
    資格，明顯超過文義解釋之範圍，其他投資人丙Ｌ○○等已獲
    無罪判決確定，在相同事件應做相同處理之平等原則之下，
    被告自對本案有適當之期待等詞，另並請求審酌是否有刑法
    第16條之適用。  ㈢丙宙○○、午○○、Ｈ○○、Ｓ○○、甲ｑ○○、天○○
    、ｒ○○、丙ｒ○○、Ｌ○○、甲Ｕ○○、乙Ａ○○、甲Ｈ○○、乙子○○、
丙辛○○等14人之辯護人為其等辯護以：被告等人出資加入及招攬
    下線加入之純資本運作係為一純粹拉下線吸收資金，並將下
    線資金依組織內部層級重新分配之投資組織，該組織並未對
    外從事營業或投資，亦未銷售或推廣任何實體商品或勞務，
    顯然非屬修正前公平交易法第23條所禁止之變質多層次傳銷
    ，是其等取得之佣金、獎金，縱有不正，仍無依修正前同法
    第35條第2項規定處罰等語。　㈣丙ｋ○○、甲Ｋ○○、乙Ｑ○○於本
    院最後審理時雖曾就違反修正前公平交易法部分為認罪之陳
    述，惟其後均具狀否認此部分罪名，而辯稱該時係對於法律
    之誤解而認罪云云。乙ｖ○○之辯護人為其辯護以：被告就公
    平交易法部分為認罪之答辯，且被告在本件案發後不久即發
    現身體健康狀況出現問題而停止，且本案自繫屬一審迄今已
    經超過8年，希望依照刑事妥速審判法規定給
予減刑，從輕量刑等語；乙ｖ○○、丙ｋ○○、甲Ｋ○○、ｈ○○、乙Ｑ○○等5
    人之辯護人為其等辯護稱：純資本運作之獲利模式，參加者
    必須招攬他人加入才能獲取獎金，亦即需有一定之作為始能
    有所回報，如無任何作為，非但無報酬可言，想要退出還必
    須尋求他人頂讓份額才能取回本金；乙Ｑ○○於大陸地區已經
    判決領導傳銷罪，請為免刑判決；其餘被告則請從輕量刑，
    並依照刑事妥速審判法規定減刑等語。　㈤丙Ｖ○○辯稱：我沒
    有參與純資本運作，我只是人頭云云，辯護人為其辯護以：
    純資本運作獎金之發放，係依據參加人是否招攬下線，無須
    銷售商品，下線加入後所獲得之寢具，僅為純資本運作吸引
    下線加入之促銷或搭贈；該純資本運作亦非透過會員推廣、
    銷售商品或勞務而建立銷售網路，實為一金錢老鼠會之行為
    ；再者，該組織為大陸人創設，被告加入跟隨整個制度一起
    抽成
、按比例分配獎金，並非實際從事該投資案之經營決策階層，無
    法自行決定報酬之比例，故僅為參加人，並非得視為公平交
    易法所規定之行為人。被告係由乙ｖ○○同時招攬被告及ｌ○○，
    並將ｌ○○安排於被告之下線，被告另2下線為大陸人及被告配
    偶何玫嬋，何玫嬋下線為被告之子鍾坤哲，後經鍾坤哲下線
    提告，是被告並無
任何招攬行為或帶領參加者參觀，至多僅有因參加者晚間共同泡
    茶聊天時分享相關制度等詞。　㈥乙甲○○辯稱：我只是乙亥○○的人頭，錢是她拿出來的，也是她帶頭云云，辯護人則為
    其辯護稱：被告並未加入純資本運作組織，也沒有授課，本
    件與被告有關的只有被告曾經將錢轉交給乙亥○○而已；本案到庭作證的證人很多人身上都掛著很多下線，沒有
    人是局外人，大家都有賺錢，為何有人成為被告，有人成為
    告訴人等詞。　㈦甲ａ○○之辯護人為其辯護稱：有關違反公平
    交易法之論述，援引其他辯護人之辯護內容，至於偵字第11
    337號併辦部分實與偵字第13667號相同。本件因許多作業都
    是依據丁丙○○下來，而丁丙○○先前都在大陸地區，故請鈞院
    斟酌被告在最後審理時才提出聲請傳喚證人丁丙○○等語。　
    ㈧丙ｓ○○之辯護人為其辯護：丙ｓ○○在丁丙○○遊說之下，於99
    年11月8日加入純資本運作，嗣於102年8月12
日遭大陸公安抓補之後即未再從事與純資本運作有關之行為。被
    告招攬之人僅有丙ｒ○○、玄○○、楊淑琴、ｓ○○、甲ａ○○，其餘
    為其他組織成員或其直接上線、推薦人所招攬，依多層次傳
    銷（直銷）之特色，參加人最終選擇加入原因幾乎在於對於
    推薦人或直接上線之信任，不能僅憑其他參加人對被告之少
    許印象而認被告應負共同
正犯之責，實則，被告對於此等不認識之人並無影響力可言。又
    本案或有刑法第16條本文免除其刑之空間等語。　㈨甲卯○○
    之辯護人為其辯護以：本案純資本運作制度，參與人需投入
    人民幣6萬9,800元，加入後僅可招攬下線以獲取獎金，並未
    取得推廣、銷售商品或勞務之權利，非屬公平交易法所規範
    之多層次傳銷，是被告招攬
下線之行為，非屬公平交易法所規範之對象，自無違反該法情事
    等詞，另並請求審酌是否有刑法第16條之適用。　㈩甲ｗ○○○
    之辯護人為其辯護稱：Ｓ○○係自行決定加入，並非被告勸誘
    招攬，未○係由郭明福介紹加入，因其上線郭明福、黃鈴容
    （卷內筆錄誤載為「丁壬○○」）身體不
好才由最上線之被告幫其服務，並非被告招攬；且被告於升任第
    三代老總後即遭退出。被告雖有參加純資本運作，但該制度
    並非公平交易法所規範之多層次傳銷等語。　甲子○○之辯
    護人為其辯護：被告上線為乙丑○○、陳辰莉、乙卯○○，但乙
    丑○○、陳辰莉並未經起訴，另丙地○○也不是被告
下線。被告是與午○○一起加入，因為不懂資本運作，不久就被踢
    出來，不是做成決定、分配的人，也因為無能力拉人，沒有
    犯罪故意，只有拉他哥哥、弟弟加入等語。　甲ｕ○○之辯護
    人為其辯護以：除援引其他辯護人之辯護內容以外，有關
被告所招攬之丙Ｑ○○、亥○○部分均已經歸還他們投資之金額，至
    於檢察官所指還有招募其他對象部分，並無證據證明；又本
    案歷經長期審判之煎熬，若鈞院仍認被告成立犯罪亦請依刑
    事妥速審判法規定並為緩刑之宣告等語。　庚○○之辯護人
    為其辯護以：依甲ｉ○○證述
，他投資的
錢是王坤利借給他的，而王坤利稱他是被告人頭，所以事實上錢
    還是被告所出；且被告的行業名是Tommy，並不是老爹，不
    能認定被告有上課；其餘引用其他辯護人之法律見解等詞。
    　丙ｔ○○之辯護人為其辯護稱：被告係因剛從大學畢業正在
    找工作，丙ｓ○○邀約其前往大陸擔任丙ｓ○○助理而前往，並未
    加入投資，未招攬任何下線，亦未有授課之情，被告稱謂為
    老總係因其台胞證借丙ｓ○○使用，丙ｓ○○以被告名義所致，並
    非被告自行出資、招攬下線等語。二、經查：　㈠關於犯罪
    事實欄一所載純資本運作組織之運作模式、參加方式及組織
    架構、獎金分配等，為本案被告均不爭執（見本院卷四第31
    8、371至372、406至407頁、本院卷五第45至46、77至79
頁），並有如附表五所示之證（供）述、證據資料等在卷可稽；
    其中編號67部分記載主任可
分得人民幣6,301元部
分，雖與其他證據顯示之數額（即主任分得人民幣6,612元，扣
    除應給第四代老總部分後為人民幣6,151元）略有出入，惟
    其餘分配原則均相同，故此一差異應係資本運作組織持續發
    展過程中，因實際管帳、計算獎金之老總隨階級晉升而更易
    ，以及保護費之數額變更時產生之微調，對獎金分配方式之
    認定不生影響，併予敘明。是此部分事實，首先予認定。　
    ㈡關於犯罪事實欄二丁庚○○等38人如附表三所示之行業名、
    加入時間、所從事分工部分：  ⒈丁庚○○：  ⑴丁庚○○於96年
    間加入資本運作組織，其直接上線為大陸地區人士「張鳳」
    、「鳳姐」（真實姓名年籍不詳）、直接下線為「金爺」Ｃ○○等情，業據其供述在卷明確（D33卷第38至40頁、甲12卷第
    444至455頁）；又丁庚○○確有如附表三所示具體作為之分工
    等情，則有證人丙黃○○（甲3卷第180頁）、丙ｃ○○（丁6卷第
    238至241頁、本院卷九第446頁）、甲ｒ○○（丁8卷8第418至4
    20、429至431頁）、甲Ｎ○○（D33卷第154頁、本院卷九第122
    至123、130至131、133頁）、證人即被告甲子○○（D21卷第7
    6頁）、證人即被告午○○（D9卷第287至288、312至315頁）
    、乙卯○○（D2
0卷第218至219頁、乙6卷第300、313至315頁）、ｙ○○（甲10卷第
    69至71頁）、乙Ｑ○○（甲9卷第409至410頁）等人證述在卷；
    其中丙ｃ○○、午○○更分別證稱因為丁庚○○說他是臺灣第一個
    ，所以印象比較深刻等語，核與丁庚○○自承其為臺灣第一個
    參加純資本運作之人之情相符。而以上證人既與丁庚○○無
何仇怨嫌隙，自無刻意誣指
之情，且其等所述均屬具體明確之內容，應均係親身經歷方得為
    前揭證述，是其等所述應堪採信，丁庚○○否認其為「閻老大
    」云云，並非可採。　⑵丁庚○○雖又辯稱有要他們不要回去
    臺灣招人云云，然其亦自承：上老總後有跟三五好友聚在一
    起聊天分享經驗，分享過參與資本運作的過程；在有人在的
    場合，我當然是不可能直接叫他們不要參加云云（D33卷第3
    8頁反面至第39頁、甲12卷第17頁），益見其所述後來有叫
    他們不要回去臺灣招攬人云云，應屬卸責之詞，不足採信。
    　　  ⒉Ｃ○○：  ⑴Ｃ○○於97年12月間受「張鳳」之招攬加入資
    本運作組織，其行業名為「金野」等情，業據其陳述在卷（
    B5第311頁、乙6卷第238至249頁、本院卷七第171頁）；又Ｃ
    ○○確有如附表三所示具體作為之分工等情，則有證人丙Ｌ○○
    （B11卷第241至247頁、甲12卷第374至394頁）、丙Ｏ○○（B2
    1卷第153至160頁）、丙玄○○（B24卷第117頁）、乙Ｄ○○（丁
    6卷第160頁）、證人即被告乙ｖ○○（B8第14至22頁）、乙卯○○（D20卷第84至96頁）、丙Ｖ○○（丙14卷第29至36頁）、丙ｋ
    ○○（丙1卷第228至243頁）、甲Ｋ○○（丙1卷第210至227頁）
    、ｙ○○（甲10卷第70至76
頁）、Ｓ○○（C3卷第25頁）等人證述在卷。上開證人證述內容均
    為具體明確之客觀事實，其中雖有部分細節略有出入，然本
    件自偵查之始迄今已歷時多年，囿於人之記憶與敘述能力，
    證詞內容存有些許差異，實屬難免，況其等關於Ｃ○○如何招
    攬下線成員加入資本運作組織、向下線成員收取一定之保護
    費後交付大陸地區公安，以及就組織發展相關事宜對下線成
    員具有主導地位等證言均大致相符，且查無其等與Ｃ○○間有
    何仇怨嫌隙，衡情當無刻意構陷Ｃ○○之動機與必要。Ｃ○○否認
    「丹丹」之人、丙Ｌ○○為其下線云云，並非可採。　⑵Ｃ○○雖
    稱其綽號為「金野」而非「金
爺」，然「金爺」即為Ｃ○○乙節，已據上開證人證述或當庭指認
    而確認在卷，又丁庚○○亦證述其係因為先前裝修Ｃ○○住家時
    而結識Ｃ○○之過程乙節（甲12卷第444至445頁），亦與Ｃ○○自
    陳之情相符（乙6卷第240頁），益徵丁庚○○應無誤認之情。
    再者，「金野」與「金爺」均係稱謂、行業名或綽號，而非
    確切之姓名，於讀音上不過二聲、三聲之細微差別，以上證
    人既均已指認即為Ｃ○○，不因讀音上之些微差異即認其等指
    認有誤。是Ｃ○○否認自己即為「金爺」云云，顯非可採。Ｃ○○
    如附表三所示分工行為，可資認定。　⑶Ｃ○○雖否認有招攬下
    線之行為，然前引丙Ｌ○○、丙Ｏ○○、乙ｖ○○、乙卯○○之證詞，
    均明確指稱Ｃ○○有介紹純資本運作制度、並以上課等方式招
    攬下線之行為。Ｃ○○另否認有收取保護費後交付當地公安等
    行為，然依丙Ｖ○○於偵訊時稱：早期去的人都要繳3％給「金
    野」，有問題「金野」和「王總」會幫忙處理等語（丙14卷
    第30至31頁）、丙ｋ○○於偵訊時證稱：脫離「金爺」自立山
    頭前，要繳交3％保護費給公安，脫離的原因是「金爺」有時
    候要拿3％，有時候又說要來抓其等等語（丙1卷第239至240
    頁）、甲Ｋ○○於偵訊時證稱：要交保護費給當地公安，先前
    是扣3％交給「金爺」，另立山頭後改收1％等語（丙1卷第222
    頁）、ｙ○○於審理時證稱：上老總時「金爺」會講要繳3％的
    保護費等語（甲10卷第75至76頁），可資佐證Ｃ○○確有向組
    織成員抽取3％保護費後轉交大陸地區公安之行為。且依Ｓ○○
    所證：金爺和乙ｖ○○開會，說其不能管乙甲○○體系的錢等語
    （C3卷第25頁）、丙玄○○所證：廣西南寧投資案是由Ｃ○○主導等語（B24卷第1
17頁）、乙ｖ○○證稱：Ｃ○○是很早去參加的人，應該已經出局了，
    但如果有一些糾紛，會請Ｃ○○來排解等語（B8卷第20頁）、
    乙Ｄ○○證稱：幾乎所有資本運作之事都是Ｃ○○在做決定，包括
    購買什麼載體，抽多少稅金及交什麼保護費都是Ｃ○○在決定
    ，還有上了老總收入要抽3％出來給Ｃ○○等語（B6卷第147頁）
    ，可知Ｃ○○因負責收取保護費等事宜，掌握多數下線成員之
    金流，復與南寧當地不肖公安有密切之往來，因而對其下線
    組織成員就組織發展相關事項具有支配、主導性之地位。Ｃ○○空言否認上情，所辯均非可採。  ⒊丙宙○○：    丙宙○○於
    98年10月至11月間加入資本運作組織，直接下線為乙ｖ○○、
    乙卯○○，行業名「小白菜」等情，業據其供述明確（D26卷
    第3至6、36至41、125至128頁、甲11卷第356頁、本院卷六
    第268頁）；又丙宙○○有如附表三所示分工等情，則有證人
    丙黃○○（甲3卷第180頁）、丙丙○○（甲4卷第22頁及反面）
    、證人即被告乙ｖ○○（B7卷第24至26頁、D26卷第169至172頁
    、甲11卷第181至224頁）、ｖ○○（甲12卷第147至170頁）、
    甲ｗ○○○（C13卷第19至20頁、本院卷八第492至493頁）、乙
    甲○○（D26卷第175至176頁、甲10卷第236至268頁）、乙卯○○（D20卷第84至96、124至127、197至200頁、乙6卷第293至
    315頁）、甲子○○（D23卷第28至30、32至36、162至165、17
    3至176頁、
丁8卷第254至274頁
）、午○○（D9卷第312至313頁）、丙ｉ○○（D24卷第59至60、63至
    65頁）等人證述在卷，而其等證述內容均為具體明確之客觀
    事實，其中關於丙宙○○有無直接向上開證人收取款項等節雖
    有前後不一之情形，然均一致證稱丙宙○○有向其等為招攬行
    為，以上證人與丙宙○○間既無何仇怨嫌隙，當無刻意構陷丙
    宙○○之動機與必要，可信為真，丙宙○○確有邀請他人前往南
    寧考察資本運作制度，並為投資者安排參觀及上課等行程，
    本身亦有對投資者講授跟進課程、或以聊天等方式分享加入
    與獲利心得等招攬下線之行為，其否認有授課及招攬下線之
    行為，洵不足採。  ⒋乙ｖ○○：　　乙ｖ○○於98年12月底加入
    資本運作組織，行業名為「楊會長」，直接上線為丙宙○○、
    直接下線為丙Ｖ○○、ｖ○○等情，為其供述在卷明確（丙47第23
    3至246頁、C13卷第19至20頁、B6卷第104至108頁、B8卷第1
    4至22頁、本院卷六第269頁）。而其有如附表三所示分工等
    情，除其自陳丙Ｖ○○、ｖ○○為其招攬，有對ｖ○○、甲ｗ○○○、Ｓ○○
    帶來之新人講過資本運作之課程；有時候會跟他門聊天分享
    個人經驗外（本院卷七第136頁、B8卷第16頁、甲11卷第199
    至200頁），並有證人丙黃○○（B3卷第214至225頁、甲3卷第
    180頁）、丙Ｊ○○（甲10卷第444至463頁）、乙ａ○○（甲10卷
    第419至442頁）、甲ｚ○○（甲4卷第185至1
99頁）、乙ｇ○○（丙1
-2卷第72至77頁）、證人即被告乙Ｑ○○（E1卷第28至34頁）、丙Ｖ
    ○○（B6卷第100至107頁、甲12卷第228至255頁）、ｌ○○（丙1
    卷第204至208頁、甲12卷第194至227頁）、ｖ○○（甲12卷第1
    47至170頁）、Ｓ○○（C16卷第41至43頁）、乙甲○○（C2卷第1
    8至24頁）、甲ｃ○○（見甲10卷第192至215頁）等人證述可查
    ，而上開證人證述內容均為具體明確之客觀事實，關於乙ｖ○○以何種方式招攬下線之情節亦大致相同，其等與乙ｖ○○間既
    無仇怨嫌隙，亦應無刻意構陷之動機與必要，應堪信實，乙
    ｖ○○有如附表三所示分工行為，可資認定。  ⒌丙Ｖ○○：  ⑴丙
    Ｖ○○加入純資本運作組織，行業名為「鍾經理」，直接上線
    為乙ｖ○○，直接下線為ｌ○○等情，業據其自陳在卷（丙14卷第
    1至12、29至36頁、B6卷第100至107頁、甲12卷第228至255
    頁、本院卷六第415頁）。而其有如附表三所示分工等情，
    則除其陳稱：晚上在老總租的房子泡茶、聊天跟新人講心得
    外（丙14卷第32頁），並有證人丙黃○○（見B3卷第214至225
    頁、甲3卷第178至180頁）、丙Ｊ○○（甲10卷第447頁）、乙Ｍ
    ○○（B3卷第1至3頁）、甲ｚ○○（B2卷第179至194頁、甲4卷第
    185至199頁）、乙未○○○（甲4卷第89至99頁）、甲ｖ○○（甲5
    卷第200至210頁）、乙ｇ○○（丙1-2卷第72至77頁）、乙玄○○
    （甲5卷第53至61頁）、乙ｚ○○（甲12卷第309至326頁）、丙
    Ｔ○○（甲13卷第170至197頁）、乙Ｈ○○（甲13卷第267至280頁
    ）、ｑ○○（甲9卷第92至107頁）、乙丙○（甲9卷第109
至115頁）、甲申○○（甲3卷第157頁反面）、宇○○（甲9卷第242
    頁）、證人即被告乙甲○○（甲10卷第236至268頁）、ｙ○○（
    甲10卷第69至139頁）、乙Ｑ○○（E1卷第28至34頁）、甲ｃ○○
    （見丙1卷第281至283頁、甲
10卷第192至215頁）等證述可憑，而上開證人證述內容均為具體
    明確之客觀事實，關於丙Ｖ○○以授課或聊天、串門子等方式
    分享自己先前從事銀行業，之後加入純資本運作與獲利心得
    ，進而招攬下線成員加入之情節，彼此之證言亦高度重合，
    且查無其等與丙Ｖ○○間有何仇怨嫌隙，當無刻意構陷之動機
    與必要，堪以採信，是丙Ｖ○○有如附表三所示分工行為，即
    可認定，其否認有就資本運作制度進行授課、分享云云，並
    非可採。  ⑵關於丙Ｖ○○加入資本運作組織之時間，因其自陳
    係於99年間加入（甲12卷第229頁），而其直接下線ｌ○○則供
    稱係於99年3月至4月間加入資本運作組織（丙1卷第7頁），
    故可推算丙Ｖ○○加入之時間應為99年間3月至4月間以前某時
    。　⑶丙Ｖ○○前自承：當初去是因為一個大陸朋友宋丹寧找我
    去廣西南寧
，在那裡遇到乙ｖ○○一起
作「資本運作」，純資本運作就是1個人找3個人加入資產重分配
    ，當初去的時候把我排到乙ｖ○○下線，我有找我太太，乙ｖ○○
    把ｌ○○安排在我下線。我在純資本運作叫「鍾經理」。因為
    我本來就在銀行是企金經理等語（丙14卷第130頁反面、第3
    0頁），對於其加入之時間、原因、在組之內之行業名、如
    何經安排上下線、純資本運作模式之重點即為1人拉3人等均
    詳細說明，其事後又稱自己僅是人頭，並沒有參與純資本運
    作組織云云，顯屬卸責之詞，不足採信。又其先前供稱之所
    以自稱「鍾經理」係因之前職業即為銀行企金經理乙節，更
    與前述證人提及「鍾經理」曾經與其等聊天、分享經驗
所提及退休前之工作為銀行經理一情相符，更見上開證人所述為
    可採信。   ⒍ｖ○○：　⑴ｖ○○於98年12月底加入純資本運作，
    有招攬大姊丙ｕ○○、姪女丁乙○○（原名林慧君），直接上線
    為乙ｖ○○，Ｓ○○、甲ｗ○○○則係排在其下線，且按其行業規則，
    升為老總後必須分工，故其負責新人食宿、分享經驗等情，
    為其供述在卷（C9卷第21至23頁、C13卷第19至20頁反面、B
    8卷第28至29頁、本院卷五第79頁、本院卷七第76頁）
，核與證人即被
告甲ｗ○○○所述參與過程及上下線安排情形、升上老總後即必須分
    擔相關工作（本院卷八第498至500、509頁、B8卷第31頁）
    、午○○證述升上老總後即必須分擔相關工作（D9卷第312頁
    ）等情，互核一致。　⑵ｖ○○於本院同次準備程序中雖先稱有
    領得Ｓ○○之獎金，隨即又改稱並不確定領得Ｓ○○之獎金云云（
    本院卷五第79頁），然如其先前所述，Ｓ○○、甲ｗ○○○均排在
    其下線，其為第三代老總，Ｓ○○為第一代、甲ｗ○○○為第二代
    、乙ｖ○○則為第四代等情（C13卷第19至20頁反面），而Ｓ○○
    亦確實為甲ｗ○○○之直接下線，亦如後述，則ｖ○○因此領得Ｓ○○
    之相關獎金，自與該純資本運作之運作模式相符，是ｖ○○翻
    異前詞改稱不確定有無領得Ｓ○○之獎金，自非可採。　⒎甲ｗ○○○：    甲ｗ○○○於98年12月底加入純資本運作，並已經從第
    四代老總出局，其直接上線為ｖ○○，Ｓ○○則係安排在其下線，
    丁戊○○、黃鈴容前往大陸找其，亦有與之分享；有協助下線
    Ｓ○○拉
人，並負責新
人食宿及晚上分享經驗，亦曾帶新人去看五象廣場等情，業據其
    供述在卷（C9卷第18至20頁、C13卷第19至20頁、B8卷第31
    至32頁、本院卷六第418頁），且甲ｗ○○○有如附表三所示分
    工行為，除如其前開所述外，並有證人Ｔ○○（甲12卷第136、
    138至140、146頁）、寅○○（甲10卷第335頁）、甲午○○（本
    院卷八第523、544頁）、未○（本院卷九第35至49頁）、證
    人即被告Ｓ○○（C16卷第42頁、C3卷第22至23頁）等人證述在
    卷，上開證人證述內容均為具體明確之客觀事實，就甲ｗ○○○
    主要係以串門子、聊天方式分享經驗、收取款項等方式招攬
    下線等節，大體一致，亦與甲ｗ○○○自陳之情並無出入，應可
    採信。甲ｗ○○○有附表表三所示分工行為，即足認定。　　　
    ⒏Ｓ○○：  ⑴Ｓ○○加入純資本運作組織，直接上線為甲ｗ○○○，直
    接下線為乙甲○○；曾經對其他體系講過幾次課等情，業據其
    先前供述在卷（C3卷第22至27頁、C9卷第7至16頁、C16卷第
    17至18頁、本院卷七第171頁）。又其有如附表三所示分工
    等情，除前述自陳曾經上課以外，並有證人乙亥○○（甲10卷
    第216至233頁、本院卷十第287至293頁）、邱林錱（C1卷第
    16至21頁、甲10卷第366至376頁）、乙戌○○（甲10卷第306
    至332頁）、乙癸○○（C7卷第17至20頁、甲10卷第400至418
    頁）、甲壬○○（甲10卷第355至364頁）、Ｔ○○（甲12卷第134
    至146頁）、丙Ｊ○○（甲10卷第444至463頁）、寅○○（C7卷第
    24至26頁、甲10卷
第334至353頁）、乙ａ○○（甲10卷第419至432頁）、ｅ○○（甲12卷
    第124至133頁）、甲午○○（本院卷八第516至545頁）、乙黃
    ○○（原名傅麗慈
，本院卷九第
67至94頁）、證人即被告乙甲○○（甲10卷第236至268頁）等人證
    述在卷，而上開證人證述內容均為具體明確之客觀事實，依
    證人所述，其等或由乙甲○○帶同介紹而經Ｓ○○介紹純資本運
    作、或於決意加入後將款項交（匯）給Ｓ○○、或由Ｓ○○找人來
    分享經驗而Ｓ○○則在旁做飯、甚至由Ｓ○○先行墊款後再匯款還
    Ｓ○○等情，各該證人關於Ｓ○○以何種說詞招攬下線部分，其證
    詞內容亦互核一致，復查無其等與Ｓ○○間有何仇怨嫌隙，衡
    情當無刻意構陷Ｓ○○之動機與必要，可信為真，Ｓ○○有如附表
    三所示分工行為，堪以認定，Ｓ○○辯稱其都不懂云云，並非
    可採。　⑵關於Ｓ○○加入資本運作組織之時間，其直接上線甲
    ｗ○○○係於98年12月間加入，直接下線乙甲○○係於99年初加入
    ，故可推算其加入時間應為98年12月至99年初間。　⒐乙甲○○：　⑴乙甲○○於99年初加入純資本運作組織，並有如附表三
    所示分工等情，業據其先前於警詢、偵查及原審審理時供述
    明確（C2卷第18至24頁、C8卷第257至263頁、C9卷第30至
33頁、C18卷第119至120頁、C19卷第95至97頁、D26卷第171至17
    2頁、甲10卷第236至268頁、甲11卷第353至356頁），並有
    證人乙亥○○（甲10卷第216至234頁、本院卷十第287至293頁
    ）、邱林錱（C1卷第16至21頁、甲10卷第366至376頁）、乙
    戌○○（C9卷第55至57頁、C20卷第37至38頁、甲10卷第306至
    332頁）、甲午○○（C1卷第16至21頁、C19卷第60至61頁、本
    院卷八第516至545頁）、Ｔ○○（甲12卷第134至146頁）等證
    述可供互核，上開證人證述內容均為具體明確之客觀事實，
    關於乙甲○○如何邀請他人加入資本運作組織之情節亦相雷同
    ，復查無與乙甲○○間有何仇怨嫌隙，衡情當無刻意構陷乙甲○○之動機與
必要，應堪採信，乙甲○○如附表三所示行為，可資認定。　⑵乙甲○○雖於本院審理中辯
    稱其僅係乙亥○○之人頭，係乙亥○○邀請其參與組織云云，然
    其前於偵查中業已自承透過Ｓ○○參加投資，所投資之款項於9
    9年7月回收、當上老總，其並有介紹許多下線參與投資。乙
    亥○○為其下線，他找了很多人頭來等情（C19卷第95至97頁
    ），而乙亥○○經本院再次傳喚到庭而證述：是乙甲○○帶我去
    ，說他沒有錢不加入，我就先幫他出錢，他後來有還我等語
    （本院卷十第288頁），而否認為乙甲○○之人頭，且依以上
    證人邱林錱、甲午○○、乙戌○○等人之證述均係直接與乙甲○○
    接觸並經乙甲○○介紹認識人稱「林老師」之乙亥○○、或經由
    乙甲○○認識Ｓ○○而介紹知悉純資本運作、借住「林老師」乙
    亥○○家中、或由乙甲○○帶同參觀當地景點等情，顯與乙甲○○
    所辯解「人頭」之角色有別，乙甲○○以上辯詞，並非可採。
    　⒑丙ｋ○○、甲Ｋ○○：  ⑴丙ｋ○○於99年4月間加入純資本運作組
    織，行業名為「燕姐」，其直接上線為丙黃○○，除招攬直接
    下線為丙己○○、甲Ｋ○○，並有直接招攬ｇ○○、Ａ○○、乙玄○○等
    情，業經其供述在卷（丙1卷第40至61、228至243、266至26
    9頁、丙9卷第148至154頁、丙47卷第318至324頁、丙50卷第
    82至85頁、丙51卷第30至36頁、甲11卷第353至356頁、本院
    卷六第269頁、本院卷七第137頁）。又丙ｋ○○有從事如附表
    三所示分工等情，則有證人丙黃○○（甲3卷第180頁及反面）
    、丙己○○（甲5卷第27至33頁）、柯陳名月（經核卷附年籍
    資料，與「乙庚○○」為不同人，警詢筆錄誤載為「柯陳『明』
    月」，甲5卷第119至124頁）、ｇ○○（甲5卷第61至68頁）、Ａ
    ○○（甲4卷第84至89頁）、乙玄○○（甲5卷第53至68頁）、乙
    Ｍ○○（B2卷第226至233頁）、乙Ｏ○○（B4卷第240至252頁、甲
    5卷第88至95頁）、丙ｌ○○（B4卷第1至8頁、甲4卷第83、99
    至102頁）、甲ｚ○○（丙50卷第70至71頁反面、甲4卷第185至
    199頁）、孫志勝（原名丙ｖ○○，甲4卷第177至184頁）、丙ｚ
    ○○（B2卷第143至158頁、丙50卷第91至92頁、甲5卷第21至2
    7頁反面）、乙Ｘ○○（B2卷第216至222頁、甲5卷第107至118
    頁）、丙乙○○（甲5卷第184至199頁）、丙ｏ○○（甲5卷第95
    至107頁）、丙丑○○（甲4卷第76至82頁）、丙Ａ○○（丙53卷
    第62至66頁、甲5卷第41至52頁）、丙Ｕ○○（丙50卷第47至49
    頁、甲5卷第33至40頁）、乙ｕ○○（丙53卷第68至70頁、本院
    卷八第467至487頁）、乙未○○○（甲4卷第89至99頁）、甲ｖ○○（甲5卷第200至210頁）、丙卯○○（甲5卷第212至225頁）
    、甲丙○○（B3卷第50至56頁、丙50卷第35至37頁）、温玉珍
    （丙50卷第22至25頁、B3卷第59至64頁）、乙○○（丙9卷第3
    4至90頁、甲9卷第266至280頁）、丙Ｈ○○○（丙5卷第63至64
    頁）、ｑ○○（甲9卷第92至107頁）、丙ｆ○○（甲9卷第212至23
    8頁）、乙ｒ○○（B3卷第69至75頁、丙50卷第10至13頁、本院
    卷七第438至461頁）、甲ｐ○○（丙50頁第29至32頁、本院卷
    八第252至273頁）、ｚ○○（丙50卷第17至20頁、本院卷八第3
    08至321頁）、乙Ｐ○○（本院卷八第338至349頁）、丙Ｇ○○（
    本院卷八第352至360頁）、甲ｏ○○（本院卷八第325至334頁
    ）、乙ｉ○○（B5卷第25至34頁）、ｘ○○（甲13卷第211至228頁
    ）、乙ｚ○○
（甲12卷第309至326頁）、乙Ｈ○○（甲13卷第267至280頁）、乙Ｒ
    ○○（丙10卷第286至293頁、甲9卷第438至457頁）、丙Ｒ○○（
    甲10卷第23至35頁）、證人即被告ｙ○○（丙1卷第277至278頁
    、丙7卷第37至47頁、甲10卷第69至139頁）、ｈ○○（丙1卷第
    281至283頁、甲10卷第44至68頁）、乙Ｑ○○（E1卷第28至34
    頁、甲9卷第407至437頁）、ｏ○○（C6卷第14至18頁）、甲Ｋ○○（丙14卷第74至77頁）等人證述在卷，而上開證人證述內
    容均為具體明確之客觀事實，其中就與時間、金額有關之細
    節固有部分出入，然其等加入資本運作組織迄今已有數年之
    久，無法記憶全部細節，亦屬在所難免，況其等就丙ｋ○○向
    其等介紹資本運作制度或授課，以及收取加入款項等情節，
    互核具有高度之共通性，且其等與丙ｋ○○間亦查無何仇怨嫌
    隙，衡情當無刻意構陷丙ｋ○○之動機與必要，足資採信，丙ｋ
    ○○有如附表三欄所示分工之行為，堪以認定。  ⑵甲Ｋ○○於99
    年5月間加入純資本運作組織，行業名為「馬姐」，直接上
    線為丙ｋ○○，直接下線為乙ｇ○○、甲ｘ○○；ｙ○○為其招攬安排在
    方芳下線，ｈ○○亦為其招攬而放在ｙ○○下線等情，分別經其於
    警詢、偵訊及審理時陳述明確（丙1卷第148至159、210至22
    7頁、丙9卷第155至156頁、丙18-2卷第165至168頁、甲11卷
    第38至75頁、本院卷六第269至270頁、本院卷七第138頁）
    。又甲Ｋ○○有從事如附表三所示之分工等情，除其自承有講
    課以外（丙1卷第211頁），並有證人乙Ｍ○○（B2卷第226至23
    3頁）、丙乙○○（甲5卷第184至199頁）、乙未○○○（甲4卷第
    89至99頁）、丙卯○○（甲5卷第212至225頁）、乙ｇ○○（丙1-
    2卷第72至77頁、丙17卷第30至33頁、B2卷第105至120頁）
    、乙Ｚ○（B3卷第92至106頁）、甲ｘ○○（丙17卷第36至38頁）
    、甲庚○○（B2卷第43至55頁）、Ｅ○○（B3卷第195至205頁）
    、甲丙○○（B3卷第50至56頁、丙50卷第35至37頁）、温玉珍
    （B3卷第59至64頁、丙50卷第22至25頁）、乙ｚ○○（甲12卷1
    2第309至326頁）、丙Ｔ○○（甲13卷第170至197頁）、乙Ｈ○○
    （甲13卷第267至280頁）、乙Ｒ○○（丙10卷第286至293頁、
    甲9卷第438至457頁）、卯○○（甲10卷第180至191頁）、乙○○（甲9卷第266至280頁）、ｑ○○（甲9卷第92至107頁）、丙ｆ
    ○○（甲9卷第212至238頁）、乙丙○（甲9卷第109至115頁）
    、乙ｒ○○（本院卷七第438至461頁）、丙午○○（本院卷八第2
    78至290頁）、甲ｍ○○（本院卷八第293至305頁）、甲ｐ○○（B
    3卷第189至192頁
、本院卷八第252至273頁）、ｚ○○（丙50卷第17至20頁、本院卷
    八第308至321頁）、乙Ｐ○○（本院卷八第338至349頁）、丙Ｇ
    ○○（本院卷八第352至360頁）、甲ｏ○○（本院卷八第325至33
    4頁）、乙ｉ○○（B5卷第25至34頁）、ｘ○○（甲13卷第211至22
    8頁）、證人即被告ｙ○○（丙1卷第277至278頁、甲10卷第69
    至139頁）、ｈ○○（丙1卷第281至283頁、丙9卷第36至40、88
    至93頁、甲10卷第44至68頁）、乙Ｑ○○（E1卷第28至34頁、
    甲9卷第407至437頁）、丙ｋ○○（丙1卷第239至240頁）、ｏ○○
    （C6卷第14至16頁）等人證述在卷，而上開證人證述內容均
    為具體明確之客觀事實，雖就時間、金額之細節略有出入，
    然審究其等加入資本運作組織時間已久，未能正確記憶一切
    情節，亦屬人情之常，況其等證言關於被告甲Ｋ○○如何招攬
    下線之情節亦彼此相近，且其等既與甲Ｋ○○間有何仇怨嫌隙
    ，當無刻意構陷甲Ｋ○○之動機與必要，應堪信實，甲Ｋ○○有如
    附表三所示分工行為，洵堪認定。  ⑶丙ｋ○○、甲Ｋ○○嗣雖均
    否認於100年6月間帶下線組織成員脫離原有體系另立山頭，
    並向下線組織成員收取保護費等情，而辯稱僅係搬離先前社
    區云云。然丙ｋ○○於偵訊時自陳：約在1年前（按即100年間
    ）脫離金爺自立山頭，脫離後改繳交1％保護費給公安，繳給
    大陸人「曾哥」打點公安，是給現金，脫離後我與甲Ｋ○○就
    是組織最上層人物；脫離「金爺」是因為「金爺」有時候要
    拿3％，有時候又說要來抓我們等語（丙1卷第239至240頁）
    ，甲Ｋ○○於偵訊時亦稱：之前繳3％給金爺，後來換了一個地
    方，我們另立山頭，改收1％，我所屬的這個團隊最上層是丙
    ｋ○○；我們搬離仙葫區，脫離丙Ｖ○○所屬的組織，導致「金野
    」、丙
Ｖ○○他們少收保護費（丙
1卷第222、266至267頁），其2人就為何脫離丙Ｖ○○、「金爺」或
    稱「金野」之Ｃ○○所屬組織而搬離開並另立山頭、另立山頭
    後保護費繳交情形等所述大致相符。且證人即被告ｙ○○證稱
    ：丙ｋ○○、甲Ｋ○○想在「金爺」以外另立山頭，100年6月底丙
    ｋ○○下面的人脫離，於100年7月自行獨立運作後，100年9月
    就被抓了，因為其等沒有繳保護費，丙ｋ○○、甲Ｋ○○在10月又
    召集老總開會，決定要收1％保護費給公安，所以後來又沒有
    再出事。101年4月ｌ○○被調查局調查後，丙ｋ○○、甲Ｋ○○就脫
    離原本組織，搬到另一個區等語（丙1卷第277頁反面、丙7
    卷第44頁、丙14卷第100頁）、證人即被告ｏ○○證稱：當時體
    系分裂，就是「燕姐」為首脫離「金爺」的體系等語（C6卷
    第16頁），亦與丙ｋ○○、甲Ｋ○○所述大體一致，可知丙ｋ○○、
    甲Ｋ○○2人確於100年6月底帶其等下線成員脫離原有體系，自
    立為體系之首，並另行向下線成員收取保護費以免遭公安查
    緝。其等於審理時翻異前詞，以僅係搬離社區，並無另立組
    織為由而否認上情，僅係卸責之詞，並不屬實，自無足採。
      ⒒ｙ○○：　　ｙ○○於99年7月間加入純資本運作組織，行業名
    為「星光」，直接上線為方芳，並有如附表三所示之分工等
    情，為其供述在卷（丙1
卷第277至278頁、丙
1-1卷第170至176頁、丙7卷第37至47頁、丙9卷第144至146、155
    至156頁、丙17卷第268至270頁），並有證人甲丙○○（B3卷
    第50至56頁、丙50卷第35至37頁）、温玉珍（B3卷第59至64
    頁、丙50卷第22至25頁）、乙ｒ○○（B3卷第69至75頁、丙50
    卷第10至13頁、本院卷七第438至461頁）、丙午○○（本院卷
    八第278至290頁）、甲ｐ○○（B3卷第189至192頁、本院卷八
    第252至273頁）、乙Ｐ○○（本院卷八第338至349頁）、丙Ｇ○○
    （本院卷八第352至360頁）、甲ｏ○○（本院卷八第325至334
    頁）、乙ｉ○○（B5卷第25至34頁）、ｘ○○（甲13卷第211至228
    頁）、ｑ○○（甲9卷第92至107頁）、甲Ｗ○○（本院卷八第114
    至130頁）、乙ｚ○○（甲12卷第313頁）、ｚ○○（本院卷八第30
    8至321頁）、甲ｍ○○（本院卷八第293至305頁）等證述可憑
    ，而上開證人證述內容均為具體明確之客觀事實，關於ｙ○○
    如何招攬下線之情節亦大致相符，堪信為真，ｙ○○如附表三
    所示分工行為，可資認定。  ⒓ｈ○○：
　　ｈ○○於99年9月間
加入純資本運作組織，行業名為「快樂」，直接上線為ｙ○○，直
    接下線為乙Ｑ○○等情，業據其供述明確（丙1卷第281至283頁
    、丙9卷第36至40、64至66、88至93頁、丙32卷第5至7頁、
    甲11卷第353至356頁、本院卷七第138頁），而其有如附表
    三所示分工等情，則有證人乙Ｍ○○（B2卷第226至233頁）、ｘ
    ○○（甲13卷第211至228頁）、丙Ｔ○○（甲13卷第190至191頁
    ）、乙ｚ○○（甲12卷第309至326頁）、ｍ○○（原名沈嘉楠，丙
    5卷第119至120頁）、丙Ｒ○○（甲10卷第23至35頁）、乙○○（
    甲9卷第266至280頁）、ｑ○○（丙5卷第98至102頁、甲9卷第9
    2至107頁）、證人即被告乙Ｑ○○（E1卷第28至34頁、甲9卷第
    407至437頁）、甲宇○○（丙11卷第60至67頁）、甲ｃ○○（丙9
    第60至64頁）等人證述可考，而上開證人證述內容均為具體
    明確之客觀事實，關於ｈ○○以何種方式招攬下線加入等情節
    亦均雷同，且查無其等與ｈ○○間有何仇怨嫌隙，衡情當無刻
    意構陷ｈ○○之動機與必要，應堪採信。是ｈ○○如附表三所示分
    工行為，洵足認定。  ⒔乙Ｑ○○：　⑴乙Ｑ○○於99年9月間加入
    純資本運作組織，行業名為「曼君」，直接上線為ｈ○○，直
    接下線為甲Ｚ○○，有直接招攬乙ｚ○○、甲Ｚ○○、乙Ｒ○○、甲Ｒ○○
    （原名甲ｅ○○）等情，業據其供述明確（E1卷第28至34頁、
    甲11卷第353至356頁、本院卷六第270頁、本院卷七第139頁
    ）。而乙Ｑ○○有如附表三所示分工等情，除其自陳：有幫忙
    陪下線帶來的人去走學習，帶他們去泡茶、聊天，聊這個行
    業與城市，分享自己經驗等情外（E1卷第30至31頁），並據
    證人乙ｚ○○（甲12卷第309至326頁）、甲Ｚ○○（甲9卷第363至
    379頁）、丙Ｔ○○（甲13卷第170至197頁）、乙寅○○（甲9卷
    第392至406頁）、乙壬○○（甲9卷第380至391頁）、ｍ○○（原
    名沈嘉楠，丙5卷第
119至120頁）、乙Ｒ○○（甲9卷9第438至457頁）、丙Ｒ○○（甲10卷
    第23至35頁）、甲Ｒ○○（丙10卷第286至291頁、本院卷八第3
    3至56頁）、甲Ｍ○○（原名甲Ｌ○○，丙9卷第178至180頁、本院
    卷八第77至97頁）、Ｖ○○（丙5卷第155至157頁、本院卷八第
60至74頁）、黃○○（丙9卷第
176至178頁）、甲Ｐ○○（丙9卷第170至172頁）、ｗ○○（原名甲戊○○，丙5卷第153至154頁、本院卷八第100至111頁）、卯○○（
    甲10卷第180至191頁）、乙○○（甲9卷第266至280頁）、ｑ○○
    （丙5卷第98至102頁、甲9卷第92至107頁）、乙丙○（甲9卷
    第109至115頁）、乙ｚ○○（甲12卷第313至314頁）、證人即
    被告甲宇○○（丙11卷第51至54、60至67頁）、甲ｃ○○（丙9卷
    第17至28頁）等人之證述存卷可查，而上開證人證述內容均
    為具體明確之客觀事實，其等多為乙Ｑ○○之親近好友，或相
    關連之友人，關於乙Ｑ○○以何種作為招攬下線之情節，各證
    人所證述內容亦有相合而可互為印證之處，且查無與乙Ｑ○○
    間有何仇怨嫌隙，衡情當無刻意構陷乙Ｑ○○之動機與必要，
    可信為真，乙Ｑ○○如附表三所示分工行為，足資認定。　⑵乙
    Ｑ○○於本院審理中雖稱乙Ｒ○○僅係其人頭云云（本院卷六第27
    0頁），然觀諸前述乙Ｒ○○證述之內
容，其就投資標的、對象雖於細問後均表示不清楚，然對於為何
    前往南寧、如何經他人上課、分享、如何決定投資、取回返
    還款項、再招攬下線均一一說明，顯非單純出名之人頭，乙
    Ｑ○○前述辯解，並非可採。　  ⒕甲宇○○、甲ｃ○○：  ⑴甲宇○○
    於99年9月至10月間與甲ｃ○○合夥加入純資本運作組織，行業
    名為「小甜甜」，並有向ｑ○○收取加入之3筆款項，ｏ○○之投
    資款也是交付給其；有介紹丙Ｔ○○、ｏ○○等情，業據其供述明
    確（丙2卷第70至75頁、丙11卷第51至54、60至67頁、丙44
    卷第37至39頁、丙54卷第19至20頁、甲11卷第354頁、本院
    卷七第48頁）。又其有如附表三所示分工等情，則有證人丙
    Ｔ○○（甲13卷第170至197頁）、乙Ｈ○○（見甲13卷第267至280
    頁）、乙○○（甲9卷第266至280頁）、ｑ○○（甲9卷第92至107
    頁）、乙丙○（甲9卷第109至115頁）、丙Ｒ○○（甲10卷第23
    至35頁）、證人即被告ｏ○○（C6卷第14至18頁）等人
證述在卷，而上開證人證述
內容均為具體明確之客觀事實，關於甲宇○○招攬各下線成員之情
    節亦屬相似，復查無與甲宇○○有何仇怨嫌隙，衡情當無刻意
    構陷甲宇○○之動機與必要，堪認屬實，甲宇○○如附表三所示
    行為，足以認定。  ⑵甲ｃ○○於99年9月至10月間與被告甲宇○○合夥加入純資本運組織，行業名為「七喜」，ｏ○○、丙Ｔ○○
    是由其與甲宇○○招攬等情，亦據其供述明確（丙1卷第281至
    283頁、丙8卷第59至64頁、丙9卷第17至28、101至104、137
    至140頁、丙43卷第39至40頁反面、丙54卷第19至20頁、本
    院卷七第46頁）。又其有如附表三欄所示分工等情，則有證
    人丙Ｔ○○（甲13卷第170至197頁）、乙Ｈ○○（甲13卷第267至2
    80頁）、乙壬○○（甲9卷第380至391頁）、乙○○（甲9卷第26
    6至280頁）、Ｚ○○（甲9卷第257至265頁）、ｑ○○（丙5卷第98
    至102頁、甲9卷第92至107頁）、丙ｆ○○（甲9卷第212至238
    頁）、證人即被告ｏ○○（C6卷第14至18頁）等證述在卷，而
    上開證人證述內容均為具體明確之客觀事實，關於甲ｃ○○招
    攬下線之情節亦屬一致，復查無與甲ｃ○○間有何仇怨嫌隙，
    衡情當無刻意構陷甲ｃ○○之動機與必要，堪認屬實，甲ｃ○○如
    附表三所示行為，可資認定。  ⒖ｏ○○：　　ｏ○○於99年11月
    間加入純資本運作組織，行業名為「九份」，直接下線為乙○○、ｐ○○、乙己○（此處所指直接下線包括投資人自己出資參
    與及他人出資作為人頭者，以下亦同）等情，業據其供述明
    確（C6卷第14至18頁、甲11卷第353至356頁、本院卷六第42
    0頁），又其有如附表三欄所示分工等情，則有證人乙Ｈ○○（
    甲13卷第267至280
頁）、乙○○
（丙5卷第85至88頁、甲9卷第266至280頁）、甲Ｖ○○（丙5卷第64
    至65頁）、ｆ○○（丙5卷第83至85頁）、Ｚ○○（丙5卷第74至76
    頁、甲9卷第257至265頁）、丙Ｈ○○○（丙5卷第63至64頁）、
    周慧琪（丙5卷第65至67頁）、ｑ○○（丙5卷第98至102頁、甲
    9卷第92至107頁）、Ｉ○○（丙5卷第49至50頁）、乙ｈ○○（丙5
    卷第50至51頁）、乙Ｖ○○（丙5卷第27至28頁）、乙Ｓ○○（丙5
    卷第29至31頁）、甲癸○○（丙3卷第305至307頁）、乙Ｙ○○（
    丙5卷第3至6頁、本院卷八第236至249頁）、甲Ｗ○○（丙4卷
    第10至12頁、本院卷八第114至133頁）、丙Ｋ○○（丙5卷第2
    至8頁、本院卷八第220至233頁）、丙ｆ○○（甲9卷第212至23
    8頁）、證人羅効一（丙3卷第166至168頁、丙5卷第46至52
    頁）、乙Ｕ○○（丙5卷第15至16頁）、乙辛○○（丙3卷第338至
    340頁）、甲ｎ○○（丙5卷第46至52頁）、乙丙○（甲9卷第109
    至115頁）等人證述可考，而上開證人證述內容均為具體明
    確之客觀事實，關於ｏ○○如何將資本運作制度介紹他人而招
    攬下線等情節亦互核相符，且查無其等與ｏ○○間有何仇怨嫌
    隙，衡情當無刻意構陷ｏ○○之動機與必要，應可採信，ｏ○○如
    附表三所示分工行為，堪以認定。　⒗乙卯○○：    乙卯○○
    於99年3月間加入純資本運作組織，行業名為「荔枝」、「
    夏威夷」；並有安排吃、住、幫忙介紹景點、聯繫講師；下
    課後跟新朋友聊天，上老總後協助其他老總發放獎金，其亦
    也有發獎金
給下線午○○、
甲子○○、陳辰莉等情，業據其供述在卷（D20卷第84至96、109至
    110、124至127、197至200、213至215、218至219、224頁、
    D21卷第220至225頁、丁6卷第25至29頁、本院卷七第46頁）
    。又其從事如附表三所示分工等情，有證人乙丑○○（D22卷
    第85至86頁）、乙ｍ○○（D21卷第147至149頁、乙6卷第130至
    182頁）、乙Ｗ○○（乙6卷第107至123頁）、Ｏ○○（乙6卷第198
    至210頁）、ｃ○○（D9卷第102至109頁、乙6卷第221至235頁
    ）、丙庚○○（D9卷第142至147頁）、甲ｓ○○（D21卷第165頁
    反面至第169頁）、黃薈珊（丁8卷第155至171頁）、證人即
    被告甲子○○（D23卷第28至30、32至36、162至165
、173至1
76頁、丁8卷第254至274頁）、午○○（D9卷第312至313頁）等證
    述可查，而上開證人證述內容均為具體明確之客觀事實，所
    陳述關於乙卯○○以何種方式招攬下線之情節，各證人證詞亦
    無明顯齟齬之處，且查無其等與被告乙卯○○間有何仇怨嫌隙
    ，衡情當無刻意構陷乙卯○○之動機與必要，足以採信，乙卯
    ○○如附表三所示介紹資本運作制度、帶他人前往南寧考察資
    本運作制度、安排行程、導覽觀光、授課並收取款項等分工
    行為，可資認定。被告乙卯○○否認有授課、分享經驗之行為
    ，顯不足採。　⒘甲子○○：　　　甲子○○於99年6月間加入純
    資本運作，行業名「荷花」，直接上線為乙丑○○，直接下線
    為陳韋之、林德勝、王蕊；乙卯○○將午○○安排為其下線，並
    因午○○招攬下線而分得獎金，升上老總後開始為新人講課，
    課程內容為跟進，亦幫忙協助午○○體系新人之食宿，或提供
    處所給新人住宿等情，為甲子○○歷次陳述在卷（D23卷第25
    至30、32至35頁、D21卷第72至77頁、本院卷六第420頁），
    其如附表三所示分工行為，並有證人丙地○○（D12卷第177至
    180頁）、王素珠（原名辰○○，乙6卷第149至165頁）、證人
    即被告午○○（D8卷第160、165頁、D9卷第312頁）等證述在
    卷，而上開證人證述內容均為具體明確之客觀事實，核與甲
    子○○自陳之情亦大致相符，堪認屬實，
甲子○○如附
表三所示分工行為，可資認定。　　　⒙午○○：    午○○於99年7
    月間加入資本運作組織，行業名為「多麗」、「Doris」，
    直接下線為何菁瑩、王素珠及丙ｉ○○等情，業據其供述明確
    （D8卷第160至167頁、D9卷第166至170、178至184、190至1
    96、198至199、287至288、312至315頁、D13卷第165至169
    頁、丁6卷第25至29頁）。又午○○有從事如附表三所示之分
    工，除其自陳升老總後規定一定要幫忙帶新人，所以其有幫
    忙照顧新人，帶他們走學習，依乙卯○○交給之帳單轉帳、負
    責發錢、管過帳以外（D9卷第168、182、313頁），並有證
    人王素珠（乙6卷第149至165頁）、甲Ｂ○○（D9卷第379
至382頁）、甲天○○（D9卷第331至334、336至337頁、本院卷九第315至329頁）、
    乙庚○○（D9卷第351至359、361至362、336至337頁、本院卷
    九第343至359頁）、丙地○○（D12卷第177至180頁）、黃薈
    珊（丁8卷第155頁），及證人即被告丙ｉ○○（D24卷第63至65
    頁、乙6卷第165至182頁）、天○○（本院卷九第469頁）等證
    述在卷，而上開證人證述內容均為具體明確之客觀事實，關
    於午○○曾以何種方式招攬下線加入等情節亦均相似，且與午
    ○○自陳之情大致相符，堪認屬實，午○○如附表三所示分工行
    為，可資認定。　⒚丙ｉ○○：  　丙ｉ○○於99年8月至9月間經
    由午○○招攬加入純資本運作，行業名「娃娃」，有招攬丁丙○○成為下線，丁丙○○升至老總，其也被推上老總；王奇耀則
    為午○○招攬置於其下線，因認自己不適合講課，故幫忙丁丙○○帶來之新人至當地導覽，並有領得丁丙○○之獎金等情，為
    其供述在卷（D24卷第59至60、62至64、86至88頁、本院卷
    五第80頁、本院卷七第77頁），核與證人即被告天○○（D13
    卷第50至51頁、本院卷九第469頁）、ｒ○○（本院卷九第4
94頁）、午○○（D9卷第313頁反至第314頁）證述參加純資本運作
    之過程大致相符，是丙ｉ○○除直接招攬丁丙○○外，並有負責
    帶領新人至景點導覽之行為，且因其下線丁丙○○之持續發展
    而獲得相關獎金等情，足堪認定。　⒛天○○、ｒ○○：  ⑴天○○
    於99年10月間與ｒ○○合夥加入純資本運作組織，行業名為「
    朱媽媽」，其直接上線為丁丙○○，直接下線為丙ｓ○○等情，
    迭據其於警詢、偵查、原審及本院審理時供述明確（D13卷
    第5至11、49至63、80至81、87至88頁、丁6卷第25至29頁、
    本院卷四第483頁、本院卷九第463至464頁）。又其從事如
    附表三所示分工等情，除其曾自陳：後來錢都轉到我帳戶，
    我開始管錢，也有跟大家講述一些，最早也有帶人去參觀景
    點，與其他老總間之分工不一定，視需求作分配等語外（D1
    3卷第53至56頁、本院卷九第472至473頁），亦據證人丙
戊○○（D14卷第143至145頁）、丙Ｃ○○（D14卷第188頁反面）、ｋ○○（丁8卷第102至118頁）、乙ｂ○○（D13卷第244至251頁）、
    乙申○○（丁6卷第197至218頁）、丙ｃ○○（丁6卷第235至252
    頁、本院卷九第446頁）等人證述在卷，而上開證
人證述內容均為具體明確之
客觀事實，關於天○○曾參與招攬下線之分工等情亦屬一致，且查
    無其等與天○○間有何仇怨嫌隙，衡情當無刻意構陷天○○之動
    機與必要，足信為真，天○○有如附表三所示分工行為，堪以
    認定。  ⑵ｒ○○於99年10月間與天○○合夥加入純資本運作組織
    ，其直接上線為丁丙○○，直接下線為丙ｓ○○等情，業據其供
    述明確（D35卷第3至8、44至46頁、丁6卷第25至29頁、本院
    卷四第484頁、本院卷九第493至494頁）。又ｒ○○有如附表三
    所示之分工，除經其自陳：有親自招攬丙ｓ○○、李錦豪、古
    裕珊前往南寧參加資本運作組織；會私下分享個人見解，也
    有帶人去走走看看，由大陸人講解；將南寧發展資本運作之
    狀況告知下線等語以外（D35卷第5、44頁反面、第45頁反面
    、本院卷九第495頁），並有黃薈珊（丁8卷第155頁）、乙
    申○○（丁6卷第197至218頁）之證述可參，而審酌上開證人
    證述內容均為具體明確之客觀事實，關於ｒ○○如何招攬下線
    之情節亦屬雷同，復查無與ｒ○○間有何仇怨嫌隙，衡情當無
    刻意構陷ｒ○○之動機與必要，可以採信，ｒ○○有如附表三所示
    分工行為，洵足認定。  ⑶天○○、ｒ○○雖均否認有對下線授課
    、分享經驗等招攬下線之行為，然依前引之各項證據，天○○
    確有向他人介紹資本運作制度、安排行程、授課等招攬下線
    行為，ｒ○○亦有導覽觀光、分享加入與獲利心得及講授課程
    等招攬下線行為，其等否認上情，與卷內事證不符，自非可
    採。  丙ｓ○○：　　丙ｓ○○於99年11月間加入純資本運作組
    織，行業名為「水晶」，其直接下線為丙ｒ○○、甲ａ○○及甲Ｕ○○，另有招攬楊淑琴、玄○○並安排在其他人下線等情，業據
    其供述明確（G4卷第28至30、35至38頁、丁6卷第25至29頁
    、本院卷六第270頁）。而其有如附表三所示分工等情，除
    其自承：丁丙○○、許銀財將錢及分配報表給我和丙ｔ○○，由
    我們轉分配給下面的人，並且依照丁丙○○他們提供的教材對
    新人上課，主要為我個人經驗分享；有收取ｉ○○款項；有招
    攬李錦豪、楊淑琴加入資本運作組織等情等情外（G4卷第29
    頁、G7卷第4頁反面至第5、43頁、庚1卷第55頁），並有證
    人甲己○○（丁7卷第385至403頁）、ｕ○○（丁7卷第403至438
    頁）、戊○○（D14卷第159至163頁、F1
0卷第35至
36頁）、丙天○○（F10卷第33至35頁）、ｓ○○（丁7卷第260至263
    、352至360頁）、黃薈珊（丁8卷第155、170頁）、ｊ○○（D3
    2卷第115頁及反面）、甲未○○（D14卷第143至145頁）、丙Ｃ
    ○○（D14卷第188頁反面、D31卷第98至102頁）、丁建華（D1
    4卷第187至188頁）、Ｗ○○（F10卷第35頁及反面）、乙Ｂ○○（
    丁7卷第75至96頁）、甲辰○○（G2卷第228至230頁）、亥○○
    （F11卷第34頁反面至第37頁反面）、Ｊ○○（F11卷第29至33
    頁）、甲Ｄ○○（D19卷第90頁）、乙申○○（丁6卷第197頁）、
    丙Ｘ○○（D29卷第126至129頁）、丙ｃ○○（丁6卷第235至252頁
    ）、甲ｂ○○（丁6卷第361至379頁）、甲ｒ○○（丁8卷第406至4
    46頁）、呂昭吟（K1卷第15至17頁反面）、證人即被告丙ｒ○○（丁7卷第149頁）、甲ａ○○（D31卷第62至65頁、丁7卷第98
至138頁）、丙辛○○（
D29卷第36至40頁、本院卷九第530至531頁）、天○○（本院卷九
    第469頁）等人證述可查，審酌前開證人證述內容均為具體
    明確之客觀事實，其中就時間、金額等細節固有些許出入，
    然關於丙ｓ○○主要係以分享自身加入後如何改善生活等獲利
    經驗，及介紹獎金如何分配等方式招攬下線等節，各證人之
    證詞內容均甚一致，且查無其等與丙ｓ○○間有何仇怨嫌隙，
    衡情當無刻意構陷丙ｓ○○之動機與必要，應堪信實，丙ｓ○○有
    如附表三所示分工行為，自足認定。　丙ｒ○○：　　丙ｒ○○
    於00年00月間加入純資本運作組織之情，業據其供述明確（
    F10卷第55至56頁、丁6卷第27至28頁、卷7第149至178頁、
    本院卷六第269頁）。又其曾自稱：會幫丙ｓ○○跟新人聊天，
    聊當地的發展跟市場前景，如果有人帶人來，就會來拜託我
    去跟他的新人聊聊天。有帶人去五象廣場逛逛、去玩；也有
    帶人去銀行開戶等情（F10卷第55頁反面至第56頁、丁7卷第
    172至174頁），參以證人乙巳○○（F10卷第34至38頁）、甲
己○○（丁7卷
第385至403頁）、戊○○（F10卷第33至38頁）、丙天○○（F10卷第
    33至35頁）、丁建華（D14卷第187至188頁）、Ｗ○○（F10卷
    第35頁及反面）、丙Ｃ○○（D14卷第188頁反面）等人證述，
    其等證述內容均為具體明確之客觀事實，關於丙ｒ○○以何方
    式招攬之情節亦有相合之處，復查無與丙ｒ○○間有何仇怨嫌
    隙，衡情當無刻意構陷丙ｒ○○之動機與必要，可信為真，是
    丙ｒ○○有如附表三所示分工行為，足以認定。  甲ａ○○：　
    　甲ａ○○於99年12月間加入純資本運作組織，行業名為「小
    菁」、「JOJO」、「靖佩」，其直接上線為丙ｓ○○，直接下
    線為黃育聰、甲ｄ○○及丙甲○○，並有招攬甲ｄ○○加入資本運作
    組織，其夫黃育聰之下線甲ｕ○○、黃曹秀英、彭雅淩則是其
    以黃育聰名義拉的下線；亥○○部分則是分享等情，分別據其
    於警詢、偵查、原審及本院審理時供述明確（D31卷第3至8
    、62至65頁、丁6卷第25
至29頁、本院卷四第50
6頁、卷六第270頁）。又其有從事如附表三所示分工等情，除上
    開所述外，則有證人丙戊○○（D14卷第143至145頁）、乙申○○（丁6卷第197至218頁）、丙甲○○（D14卷第143至145頁）
    、亥○○（F11卷第34頁反面至第37頁反面）、呂昭吟（K1卷
    第15至17頁反面）等人證述在卷，而上開證人證述內容均為
    具體明確之客觀事實，關於甲ａ○○以何種方式招攬下線之情
    節亦均相似，復查無與甲ａ○○間有何仇怨嫌隙，衡情當無刻
    意構陷甲ａ○○之動機與必要，應足採信，甲ａ○○如附表三所示
    分工行為，可資認定。　甲ｕ○○：　　　甲ｕ○○於100年1月
    間經由甲ａ○○介紹加入純資本運作，直接上線為黃育聰，其
    有招攬丙Ｑ○○、亥○○、Ｊ○○，Ｊ○○並置於亥○○下線，陳品為其
    母親；102年11月升上第三代老總後，其有陪同下線新人去
    玩、聽心得分享等情，亦為其陳述在卷（F11卷第15至16、4
    0至41頁、本院卷五第80頁、本院卷六第421頁）。而其有為
    如附表三所示分工行為，除上開所述外，並有證人丙Ｑ○○（F
    3卷第107至114頁）、亥○○（F3卷第35至39頁反面、F11卷第
    34頁反面至第37頁反面）、Ｊ○○（F3卷第46至51頁、F11卷第
    29頁反面至第33頁）、丙Ｃ○○（D14卷第188頁反面）、呂昭
    吟（K1卷第15至17頁反面）等人證述在卷，上開證人證述內
    容均為具體明確之客觀事實，關於甲ｕ○○以何種方式招攬下
    線之情節亦均相似，復查無與甲ｕ○○間有何仇怨嫌隙，衡情
    當無刻意構陷之動機與必要，應足採信，是甲ｕ○○有如附表
    三所示分工行為，可資認定。  甲Ｕ○○：　　甲Ｕ○○於99年1
    1月間加入與資本運作組織，其直接上線為丙ｓ○○，直接下線
    為李錦豪等情，業據其供述在卷（F9卷第42至45頁、丁6卷
    第25至29頁、丁8卷第198至225頁、本院卷六第269
頁），其復供
述：丁丙○○會給我一個單子、幾個帳戶名單，帳戶內有錢，我就
    依照單子將錢轉給下線的人作為獎金；我也有安排老總幫丙
    辛○○帶來的人上課，介紹資本運作的機制，告訴他們如何賺
    錢；有收甲ｊ○○帶來的新人的繳交的款項、收取丙辛○○收到
    的錢，李錦豪下線有一些繳交的錢會匯到我工商銀行帳戶，
    我再轉交給丁丙○○；幫新人安排住宿；有跟Ｌ○○跟他的下線
    聊過天；我上老總之後會幫忙輔導，他們會有問題問我，例
    如怎麼排線、怎麼邀約新人，我會跟他們講等情（F9卷第42
    頁反面至第44頁、丁8卷第204至206頁），佐以證人戌○○（D
    18卷第147至153頁）、丙ｂ○○（丁7卷第193至217頁）、癸○○
    （D36卷第66至69頁）、甲Ｊ○○（D29卷第208至213頁）、ｎ○○
    （D29卷第208至209頁反面）、乙申○○（丁6卷第197至218頁
    ）、乙地○○（丁6卷第266至279頁）、甲ｂ○○（丁6卷第361至
    379頁）、Ｕ○○（D19卷第88至
89頁）、甲
ｒ○○（丁8卷第406至446頁）、丙ｅ○○（D18卷第164至166頁）、丙
    ｃ○○（本院卷九第443頁）、證人即被告甲卯○○（D19卷第75
    、191至195頁、D27卷第45至49頁）、丙辛○○（D29卷第36至
    40、176至178頁、本院卷九第530至531頁）、Ｈ○○（D28卷第
    62至64頁）等人證述，其等證述內容均為具體明確之客觀事
    實，關於甲Ｕ○○如何招攬下線，以及收取多數下線組織成員
    加入款項等情節，彼此證言互有重合之處，且查無其等與甲
    Ｕ○○間有何仇怨嫌隙，衡情當無刻意構陷甲Ｕ○○之動機與必要
    ，是甲Ｕ○○應有如附表三所示分工行為，洵堪認定。　　　
    　　Ｌ○○：　　Ｌ○○於100年1月間加入純資本運作組織，並
    有招攬丙Ｉ○○、丙辛○○、丙ｍ○○；其停留在第二代老總等情，
    業據其供述明確（H2卷第178至180頁、丁6卷第25至29頁、
    本院卷六第452頁）。又Ｌ○○從事如附表三所示分工等情，除
    其供稱：我有幫人家上課乙節外（H2卷第179頁），並有證
    人丙Ｉ○○（H1卷第105至112頁）、甲Ｊ○○（D29卷第208至213
    頁）、ｎ○○（D29卷第208至209頁反面）、丙Ｃ○○（D14卷第18
    8頁反面）、乙申○○（丁6卷第197至218頁）、丙ｍ○○、甲辛○○、丙ｐ○○（F7卷第214至219頁）、證人即被告丙辛○○（D29
    卷第36至40、176至178頁、本院卷九第529至530頁）等人證
    述在卷可稽，而上開證人證述內容均為具體明確之
客觀事實，關
於Ｌ○○招攬下線之情節互核一致，且查無其等與Ｌ○○間有何仇怨嫌
    隙，衡情當無刻意構陷Ｌ○○之動機與必要，堪以採信，Ｌ○○有
    如附表三所示分工行為，可資認定。　丙辛○○：    丙辛○○於101年1月間加入純資本運作組織，為Ｌ○○介紹招攬，行業
    名為「朱槿花」；其直接下線為甲Ｊ○○、陳京緯、ｎ○○：丙Ｙ○○為其招攬之下線等情，業據其供述明確（D29卷第5至13、3
    6至40、176至178頁、丁6卷第25至29頁、本院卷六第454頁
    、本院卷九第528、534至535、539頁）。而丙辛○○有從事如
    附表三所示分工等情，則除其自稱：我帶我下線去南寧，引
    介給甲Ｕ○○，由甲Ｕ○○說明、帶遊覽，我跟在旁邊；我只有聊
    天；我有招攬丙Ｙ○○、乙申○○等情外（D29卷第38頁、F9卷第
    25頁反面），並有證人甲Ｊ○○（D29卷第208至213頁）、ｎ○○
    （D29卷第208至209頁反面）、乙申○○（丁6卷第197至218頁
    ）、丙Ｙ○○（D29卷第126至129頁）、乙ｏ○○（D29卷第64至67
    頁）、丙Ｘ○○（D29卷第117至118、123至129頁）、丙ｃ○○（
    丁6卷第235至252頁、本院卷九第441頁）、丙戌○○（丁8卷
    第396至406頁）、乙地○○（丁6號卷第266至279頁）、甲ｂ○○
    （丁6卷第361至379頁）、丙ｄ○○（丁6卷第253至265頁）、
    乙辰○○（丁6卷第381至396頁）等人證述可查，而上開證人
    證述內容均為具體明確之客觀事實，關於丙辛○○於南寧當地
    安排接待等具體招攬下線之情節
，所述亦多有共通之處，且
查無其等與丙辛○○間有何仇怨嫌隙，衡情當無刻意構陷丙辛○○之
    動機與必要，足信為真，丙辛○○有如附表三所示分工行為，
    洵可認定。　Ｈ○○：    Ｈ○○於100年8月間加入純資本運作
    組織，行業名為「吳姐」、「全素」，其直接上線為蔡春琴
    ，並招攬乙Ａ○○、Ｆ○○、ａ○○、乙ｘ○○等人加入資本運作組織等
    情，業據其供述明確（D18卷第284至291頁、D28卷第62至64
    、459至460頁、丁6卷第25至29頁、本院卷六第450頁）。又
    其有如附表三所示分工等情，則有證人甲Ｄ○○（D18卷第175
    頁及反面）、ａ○○（D28卷第502至505頁）、Ｆ○○（D28卷第51
    4、515頁）、丙ｇ○○（D28卷第514至515頁）、Ｕ○○（D19卷第
    88至89頁）、宙○○（D28卷第514至515頁）、乙宇○○（D14卷
    第135至140頁）、甲Ｏ○○（D42卷第256至259頁）、壬○○（丁
    6卷第408至418頁）、乙ｃ○○（D42卷第172至173頁）、甲Ｎ○○
    （D33卷第153至155頁、本院卷九第118至137頁）、丙ｈ○○（
    D28卷第409至415頁）、丙ｅ○○（D18卷第164至166頁）、Ｑ○○
    （D18卷第164至166頁）、乙ｘ○○（D14卷第159至163頁）、
    丙Ｗ○○（丁8卷第370至383頁）、乙ｐ○○（丁6卷第341至358頁
    ）、證人即被告乙Ａ○○（D28卷第182至184頁）等人證述可參
    ，而上開證人證述內容均為具體明確之客觀事實，關於Ｈ○○
    招攬下
線時所採取之
具體手段等主要情節亦均一致，且查無其等與Ｈ○○間有何仇怨嫌
    隙，衡情當無刻意構陷Ｈ○○之動機與必要，堪信屬實，被告Ｈ
    ○○如附表三所示介紹資本運作制度、安排行程、授課或收取
    款項等行為。  乙Ａ○○：    乙Ａ○○於100年8月間加入純資
    本運作組織，行業名「宮主」，由Ｈ○○介紹加入，直接上線
    為鍾興毅，直接下線為其女兒徐筱淇、兒子甲Ｈ○○、丙ｇ○○，
    並有招攬丙ｇ○○、乙Ｌ○○、甲Ｈ○○、丙Ｎ○○、壬○○、乙
ｃ○○、甲Ｎ○○等人等情，業據其供述在卷（D14卷第79至85頁、D28
    卷第182至184頁、丁6卷第25至29頁、本院卷六第453頁）。
    又其從事如附表三所示分工等情，則有證人丙ｇ○○（D28卷第
    514至515頁）、乙Ｌ○○（D28卷第437至440頁）、甲ｒ○○（丁8
    卷第406至446頁）、宙○○（D28卷第514至515頁）、乙Ｆ○○（
    D14卷第52至53頁）、甲Ｏ○○（D42卷第256至259頁）、丙Ｎ○○
    （D28卷第450至451頁）、乙天○○（D42卷第345至351頁）、
    乙Ｋ○○（原名曾昭友，原判決誤載為「曾『鏺』慰」，丁6卷第
    420至432頁）、巳○○（丁6卷第433至451頁）、壬○○（丁6卷
    第408至418頁）、乙ｃ○○（D42卷第173至176頁）、甲Ｎ○○（
    見D33卷第153至155頁、本院卷九第118至137頁）、丙ｈ○○（
    D28卷第409至415頁）、丙ｅ○○（D18卷第164至166頁）等人
    證述在卷，審酌上開證人證述內容均為具體明確之客觀事實
    ，雖就時間、金額之陳述有與卷內其他供述證據略有出入之
    處，然關於乙Ａ○○如何招攬下線之情節則高度一致，且查無
    其等與乙Ａ○○間有何仇怨嫌隙，衡情當無刻意構陷乙Ａ○○之動
    機與必要
，應堪採信，
乙Ａ○○有如附表三所示分工行為，可資認定。　甲Ｈ○○：  ⑴甲Ｈ○○有從事如附表三所示之分工等情，有證人地○○（D32卷第79
    至80頁）、甲ｒ○○（D33卷第154至155頁、丁8卷第406至446
    頁）、丙Ｎ○○（D28卷第450至451頁）、甲Ｎ○○（D33卷第153
    至155頁、本院卷九第118至137頁）等人證述在卷，其等關
    於甲Ｈ○○如何招攬下線之證述內容均具體明確，且查無其等
    與甲Ｈ○○間有何仇怨嫌隙，當無刻意構陷甲Ｈ○○之動機與必要
    ，堪以信實，甲Ｈ○○有如附表三所示分工行為，洵堪認定。 
     ⑵甲Ｈ○○雖辯稱其僅為乙Ａ○○之人頭云云，然查，依乙Ａ○○於
    偵訊時之供述，以甲Ｈ○○本人名義加入資本運作並繳納款項
    之人雖為乙Ａ○○（見D28卷第459頁反面），惟觀乙Ｆ○○所證：
    其繳款參加資本運作組織後，後續沒有經營，都是甲Ｈ○○統
    籌處理，其還有在101年10月28日與甲Ｈ○○簽立合約，表示日
    後獎金都歸甲Ｈ○○所有，其下線曾智偉之份額係由甲Ｈ○○支付
    ，曾智偉沒有還給甲Ｈ○○。甲Ｈ○○表示其下線的人都是他找的
    ，所以簽立書據說以後下線獎金是屬於他的等語（D14卷第4
    6頁反面、48、52至53頁），並有乙Ｆ○○所提出與甲Ｈ○○簽署
    之字據為證（D42卷第98頁），可徵其所述應係屬實。是縱
    乙Ａ○○有為甲Ｈ○○出資，然此僅係其2人民事上關係，甲Ｈ○○實
    有為自己而從事純資本運作、取得獎金之意及行為，
另並以曾智偉名義出資加入
資本運作組織；參以前引地○○、甲ｒ○○、丙Ｎ○○及甲Ｎ○○之供述證
    據，可知甲Ｈ○○確有向他人介紹資本運作制度、導覽觀光、
    安排行程等招攬下線之行為。至於其加入資本運作組織之時
    間，因將資本運作制度介紹予甲Ｈ○○之乙Ａ○○係於100年8月間
    加入，而最早受甲Ｈ○○招攬加入之投資者甲Ｎ○○係於101年5月
    間加入，故甲Ｈ○○加入資本運作組織之期間應為100年8月至1
    01年5月間某時。　乙子○○：　　乙子○○於100年7月間加入
    純資本運作組織，行業名為「天合」等情，迭據其供述明確
    （D19卷第5至11、34至44、56至58、61至62、76、133至134
    頁、丁6卷第25至29頁、本院卷六第454頁）。乙子○○於本院
    審理中自陳直接下線為丙ｂ○○、甲卯○○、陳名，陳名為其父
    親，而Ｎ○○（原判決及筆錄誤載為吳俊『祐』）、丙ｂ○○、甲卯
    ○○為其直接招攬前往大陸等情（本院卷六第454頁），其雖
    否認杜姿慧、庚○○為其直接招攬，然此部分亦經其於警詢中
    坦承係其等之上線老總等語（D19卷第10、39頁）。此外其
    有從事如附表三所示分工等情，除乙子○○曾供稱：我發展到
    後面，就協助其他人幫忙瞭解資本運作的東西；自己帶人來
    就自己接待新人、遊覽；我也有協助食宿安排，也是會講課
    ，講當地的發展等詞以外（D19卷第3
6、38、7
7頁、本院卷九第518頁），並有證人丙ｂ○○（丁7卷第193至217頁
    ）、丙丁○○（D19卷第93至94頁）、子○○（丁8卷第448至474
    頁）、ｋ○○（丁8卷第102至118頁）、Ｎ○○（D14卷第159至163
    頁）、乙申○○（丁6卷第197至218頁）、Ｕ○○（D19卷第88至8
    9頁）、丙ｅ○○（D18卷第164至166頁）、證人即被告甲卯○○
    （D19卷第75、191至195頁、D27卷第45至49頁）、庚○○（J3
    卷第43至44頁）等人證述在卷，核與乙子○○自承之情大致相
    符，是乙子○○有如附表三所示分工行為，應堪認定。  甲
    卯○○：　　甲卯○○於100年8月間加入純資本運作組織，其直
    接上線為乙子○○，林鴻慶為其哥哥，放在其下線等情，業據
    其供述在卷（D19卷第76至78、191至195頁、D27卷第45至49
    頁、丁6卷第25至29頁、本院卷六第418頁）。甲卯○○雖否認
    有所謂招攬之舉，並指並不認識朱燕燕云云，然其先前已自
    承：我的朋友問我在幹什麼，我就說我在大陸看有什麼發展
    ，所以甲玄○○、謝春蘭、我哥哥林鴻慶就自己來大陸找我，
    其他人是他們帶來的；我只是請乙子○○帶林鴻慶去看看，我
    只是跟子○○講那邊的發展，我有帶甲玄○○去玩，大家一起聊
    天
分享。我1個
人買3個份額，1個是我女兒邱芝禹，1個是當時的1個朋友帶1個
    女的去，我就用了他的名字朱燕燕，當作我的下線等語（D1
    9卷第76頁、D27卷第47、49頁），另有證人甲玄○○（丁8卷
    第89至101頁）、林鴻慶（丁8卷第72至88頁）、乙ｑ○○（丁7
    卷第179至192頁）、子○○（D27卷第194至197頁、丁8卷第44
    8至474頁）、ｋ○○（丁8卷第102至118頁）等人證述可查，而
    上開證人證述內容均為具體明確之客觀事實，關於甲卯○○如
    何招攬下線之情節亦甚類似，且查無與甲卯○○間有何仇怨嫌
    隙，衡情當無刻意構陷甲卯○○之動機與必要，應堪採信，甲
    卯○○有如附表三所示分工行為，可資認定。　　　　　庚○○：　  庚○○經由乙子○○介紹招攬而於101年10月間加入純資
    本運作，並以叔叔王坤利、母親王蔡素金、嬸嬸王甜甜、父
    親王合德名義購買，直接上線為杜姿慧等情，為其供述在卷
    （J3卷第43至44頁、癸1卷第37至38頁、本院卷五第80頁、
    本院卷六第421頁），其並供稱有提供租屋處予下線居住，
    於帶下線前
往聽課路途中分享所知悉之
內容；其已係第二代老總，王坤利名義為第一代老總等情（J3卷
    第43至44頁、癸1卷第37至38頁），參以證人甲ｉ○○證述：是
    庚○○介紹我加入，庚○○與王坤利是叔姪，在南寧只見過王坤
    利一次；一開始是庚○○邀約前往，去到南寧是遊覽車導覽，
    庚○○也在車上。後來回臺灣後，庚○○會來家中聊資本運作，
    之後決定加入，王佑要我將款項匯給一個叫杜姿慧的人；在
    南寧時，庚○○有帶我去工商銀行開戶，他要我不斷找人才
可以賺錢，後來我加我老婆何淑端、兒子張家綸、張家翊，何淑
    端下線是張家翊。去大陸只有跟庚○○聊天，有講到扣稅之事
    ，只有接觸到庚○○等語（證人筆錄均記載王信偉，
下同。D38卷第382至384頁、D19卷第74至75頁反面），其所述均
    屬具體而明確。足認庚○○有如附表三所示招攬、分工之行為
    ，並已晉升老總以上階級。庚○○否認有招攬甲ｉ
○○等其他人云云，並非可採。　甲ｑ○○：    甲ｑ○○供述：我行
    業名之前叫「小莊」，後來叫「紅龍」，100年8月至9月間
    媽媽丁丙○○帶我去南寧，協助他處理事情，他叫我學著帶導
    覽、看風景，
半年後叫我學講框架，就是介紹獎金制度，一直講到102年6月，
    我不管獎金分發，但我會算，很多老總叫我教他們算等情，
    並就其上課簡報內容詳述在卷（D33卷第163至1
65頁、D34卷第31至34頁、D45卷第5至8頁、本院卷九第137至160
    頁），並有證人丁建華（D14卷第187至188頁）、戊○○（D14
    卷第159至163頁）、黃薈珊（丁8卷第155、16
8頁）、丙甲○○（D14卷第143至145頁）、甲Ｊ○○（D29卷第208至2
    13頁）、丙ｃ○○（丁6卷第235至252頁、本院卷九第439至461
    頁）、證人即被告丙辛○○（D29卷第36至40、176至178頁、本院卷九第533至534頁）、
    甲ａ○○（丁7卷第98至138頁）等人證述在卷，且有甲ｑ○○所不
    爭執其上課使用之內容資料可憑（D3
4卷第50至55頁），堪認甲ｑ○○確有如附表三所示分工行為。  
    丙ｔ○○：　  丙ｔ○○於101年間大學畢業後，依丙ｓ○○之邀前往
    南寧擔任丙ｓ○○助理，負責其組織之記帳，依照丙ｓ○○指示記
    帳、匯款、轉帳，並領取固定薪水，僅係
大概知悉純資本運作等情，為其供述在卷（I2卷第18至19、33至
    35頁、壬卷第35頁、本院卷五第78頁），核與證人ｕ○○（丁7
    卷第405至407頁）、證人即被告丙ｓ○○
（G4卷第29頁）證述相符，是其有協助丙ｓ○○從事純資本運作之
    情，應可認定。　㈢關於犯罪事實欄二，各該投資者係受何
    人以何種方式招攬、加入之時間、投資球數及繳納金額、
付款方式，則有如附表四「證據出處」欄所示之證據可資佐證，
    並說明如下：  ⒈其中「加入時間」欄：關於各該投資者加
    入時間，均按卷證所示各該投資者加入時間記載，並就其中
    經由間接
證據推論者，說明其推論之依據，及卷證有前後出入情形者如下
    ：　⑴編號27之丙黃○○，其雖於審理時證稱係於99年6月至7
    月間加入，然其直接上線ｌ○○係於99年3月至4月間加入，
直接下線丙ｋ○○則於99年4月間加入，故丙黃○○加入時間應為99年
    3月至4月間，而非99年6至7月間。  ⑵編號31之甲Ｅ○○，其直
    接上線甲地○○係於99
年6月至7月間加入，直接下線甲ｇ○○則於99年8月至9月間加入，
    故甲Ｅ○○加入時間應為99年6月至9月間。  ⑶編號55之丙丙○○
    ，其於審理時證稱於99年4月成為第三
代老總（甲4卷第21頁反面），而其間接上線Ｓ○○係於98年12月至
    99年初間加入，故丙丙○○加入時間應為99年間4月間以前某
    時。  ⑷編號58之丙Ｊ○○，其間接上線丙
丙○○係於99年間4月間以前加入，直接下線寅○○、乙ａ○○則於99年
    5月間加入，故丙Ｊ○○之加入時間應為99年間5月間以前某時
    。  ⑸編號66之Ａ○○於100年1月23日
領取加入後次月可獲得之人民幣1萬9,000元（丙51卷第10-2頁）
    ，故可推算其加入時間應為99年12月至100年1月間。　⑹編
    號89之甲庚○○，其於警詢時雖稱於100年7
月間加入，然其直接下線丙辰○○係於100年3月至4月間加入，且
    丙辰○○於警詢時稱曾證稱：其於99年12月間與甲庚○○前往南
    寧等語（B2卷第62頁），故甲庚○○加入時間應
為99年12月至100年3月、4月間。  ⑺編號118之乙壬○○於100年6
    月4日領取人民幣1萬9,000元（丙3卷第60至61頁），故可推
    算其加入時間應為
100年6月4日前之100年5月至6月間。  ⑻編號131之乙○○於100年5
    月5日領取人民幣1萬9,000元（丙2卷第227頁），故可推算
    其加入時間應
為100年5月5日前之100年4月至5月間。  ⑼編號138之Ｉ○○於100年
    1月23日領取人民幣1萬9,000元（丙3卷第85至86頁），故可
    推算其加入時間應為10
0年1月23日前之99年12月至100年1月間。  ⑽編號139之宇○○證述
    其100年2月由ｏ○○帶往南寧（丙2卷第249頁反面），直接下
    線乙丙○則於100年4月間
加入，故宇○○加入時間應為100年2月至3月間。  ⑾編號141之乙Ｖ
    ○○於100年5月5日領取人民幣1萬9,000元（丙2卷第209頁）
    ，故可推算其加入時間應為1
00年5月5日前之100年4月至5月間。  ⑿編號142之乙Ｓ○○於100年5
    月30日領取人民幣1萬9,000元（丙2卷第331至332頁），故
    可推算其加入時間應為
100年5月30日前之100年4月至5月間。  ⒀編號143之乙Ｔ○○於100
    年5月30日領取人民幣1萬9,000元（丙2卷第313至314頁），
    故可推算其加入時間應為
100年5月30日前之100年4月至5月間。  ⒁編號147之甲Ｗ○○於100
    年11月9日領取人民幣1萬9,000元（丙2卷第206至207頁），
    故可推算其加入時間應為1
00年11月9日前之100年10月至11月間。  ⒂編號150之羅効一於10
    0年5月5日領取人民幣1萬9,000元（丙3卷第173至174頁），
    故可推算其加入時間應
為100年5月5日前之100年4月至5月間。  ⒃編號165之丙庚○○於10
    1年4月9日領取人民幣1萬9,000元（D4卷第67至70頁），故
    可推算其加入時間應為101年4
月9日前之101年3月至4月間。  ⒄編號174之甲丑○○於100年4月5
    日領取人民幣1萬9,000元（D9卷第6至11頁），故可推算其
    加入時間應為100年4月5日
前之100年3月至4月間。  ⒅編號175之乙ｆ○○於100年4月5日領取
    人民幣1萬9,000元（D5卷第1至5頁），故可推算其加入時間
    應為10年4月5日前之100
年3月至4月間。  ⒆編號176之甲Ｔ○○○於100年5月5日領取人民幣1
    萬9,000元（D33卷第241至243頁），故可推算其加入時間應
    為100年5月5日前之100年4月至5月間。  ⒇編號188之ｕ○○於100年9月6日領取人民幣1萬9,000元（D17卷第239至248頁）
    ，故可推算其加入時間應為100年9月6日前之100年8月至9月
    間。 
 編號199之柯妙幸於101年4月6日領取人民幣1萬9,000元（D17
    卷第221至229頁），故可推算其加入時間應為101年4月6日
    前之101年3月至4月間。  
編號201之甲戌○○於101年7月6日領取人民幣1萬9,000元（D17卷
    第189至194頁），故可推算其加入時間應為101年7月6日前
    之101年6月至7月間。  編號221之Ｊ○○
於101年3月22日領取人民幣1萬9,000元（D15卷第279至289頁）
    ，故可推算其加入時間應為101年3月22日前之101年2月至3
    月間。  編號226之李錦豪於10
0年1月7日領取人民幣1萬9,000元（D16卷第85至111頁），故可
    推算其加入時間應為100年1月7日前之99年12月至100年1月
    間。  編號231之古裕珊於100年6月6日領取人民幣1萬9,00
    0元（D16卷第120至139頁），故可推算其加入時間應為100
    年6月6日前之100年5月至6月間。  編號232之甲ｙ○○於100
    年11月5日領取人民幣1萬9,000元（D17卷第254至260頁），
    故
可推算其加入時間應為100年11月5日前之100年10月至11月間。 
     編號239之庚○○於101年8月6日領取人民幣1萬9,000元（D1
    6卷第180至195頁），故可推算其加入時間應
為101年8月6日前之101年7月至8月間。  編號240之甲ｉ○○於102
    年2月5日領取人民幣1萬9,000元（D16卷第208至212頁），
    故可推算其加
入時間應為102年2月5日前之102年1月至2月間。  編號250之甲
    亥○○於100年4月7日領取人民幣1萬9,000元（D17卷第30至41
    頁），而其直接下線甲Ｇ○○於
檢事官詢問時稱加入時間為100年2月至3月間（D14卷第170頁）
    ，推算其加入時間為100年3月間。  編號251之甲Ｇ○○於檢
    事官詢問時雖稱於100年2月至3月間加入，惟其直接上線甲
    亥○○係於100年3月間加入，故其加入時間應為100年
3月間。  編號253之蔡春琴於100年9月16日領取人民幣1萬9,00
    0元（D16卷第227至236頁），故可推算其加入時間為100年9
    月16日前之100年8月至9月間
。  編號261之丙Ｙ○○於偵訊時雖稱於101年5月至6月間加入，然
    其間接上線丙辛○○係於101年1月間加入，直接下線丙ｃ○○則
    於101年4月間加入，故丙Ｙ○○加入時間應為101年1月至4月間
    。　編號2
78之丙ｇ○○於警詢時雖稱於101年3月間加入，然其直接上線乙Ａ○○
    係於100年8月間加入，直接下線丙ｈ○○則於100年11月間加入
    ，故丙ｇ○○加入時間應為100年8月至11月間
。　  ⒉附表四之「投資球數／繳納金額」欄：關於各該投資者所
    繳納金額，均按卷證所示各該投資者實際繳納之款項記載，
    如數額不確定時，均從有利於丁庚○○等38人
之認定（例如卷內事證顯示投資新臺幣30多萬元，則以新臺幣30
    萬元計算）；又資本運作制度每球金額為人民幣6萬9,800元
    ，業如前述，故如依卷內事證僅足確認投資者之投資球數時
    ，均以每球人民幣6萬9,800元計算該投資者之實際繳納金額
    。並就其中卷證有前後出入情形者說明
理由如下：  ⑴編號4之丁○○雖於原審審理時稱投資4球，然其於
    警詢及偵訊時均僅稱繳款人民幣6萬9,800元（B23卷第15、2
    50頁），卷內復無其他事證足資確認其有投資4球之事實，
    故認定僅投資1球。  ⑵編號17之乙戊○○雖於偵訊時稱投資3球，然其於原審審理時改稱投資1球（甲12
    卷第428頁），卷內復無其他事證足資確認其有投資3球之事
    實，故認定僅投資1球。  ⑶編號33之甲申○○雖於警詢時稱投
    資11
球，然其於原審審理時改稱投資3球（甲3卷第152反面、154反面
    ），卷內復無其他事證足資確認其有投資11球之事實，故認
    僅投資3球。  ⑷編號46之未○雖未提出
繳納投資款之證據，但甲ｗ○○○已於偵訊中承認未○為其下線（C23
    卷第8頁正反面），而未○於本院審理時稱其投資1球（本院
    卷九第36頁），卷內復無其他事
證足資確認其有另以其妻子兒女名義投資更多球之事實，故認僅
    投資1球。  ⑸編號68之乙Ｍ○○於警詢時雖稱投資7球，然依其
    警詢所述內容觀之，其稱7球係因將其返還下線甲ｖ○○2球投
    資款部分計入（B2卷第227頁)，故其實際投資球數應為5球
    而非7球。  ⑹編號115之丙Ｔ○○於原審審理時雖稱其與家人一
    共投資6球（甲13卷第172至174頁），但其於偵訊稱其與家
    人總共投資4、5球（丙55卷第25頁反面），卷內復未其他事
    證可資證明其投資達6球，認僅投資4球。  ⑺編號124之Ｖ○○
    於偵訊時雖稱另以夫蔡金炎名義投資1球，然其亦稱其所投
    資2球中，1球款項係由乙Ｑ○○支付（丙5卷第155至156頁），
    故認定Ｖ○○實際上僅投資1球。  ⑻編號139之宇○○證述投資1
    球是ｏ○○先借款，有獲得媽媽甲ｎ○○加入之
獎金，及ｏ○○所安排之乙丙○之獎金（丙5卷第48至49頁反面、甲9
    卷第248頁）。  ⑼編號159之乙ｍ○○於警詢時稱投資新臺幣10
    0多萬元，於偵訊時稱投資6、7球、於原審審理時稱投資超
    過
10球，證述內容前後不一，已難逕信，參以乙ｍ○○於原審審理時
    證稱：其有加入，繳了人民幣6萬9,800元是1球等語（甲6卷
    第132頁），故認僅投資1球。  ⑽編號163之Ｏ○○於原審審理
    雖稱投資4球（乙6卷第200、202頁），然其於偵訊、原審審
    理時均稱另使用兄吳良強、妻李佶
芳名義投資2球（D21卷第118頁、乙6卷第203頁），加計其本人
    名義投資之1球，合計應為3球而非4球。  ⑾編號200之甲黃○○於警詢時雖稱另以兄甲Ａ○○、子洪名昱名義
投資2球（D9卷第3頁），然甲Ａ○○於警詢時稱係自行出資（D37卷
    第45頁），故認定甲黃○○僅以自己及其子洪名昱名義投資2
    球。  ⑿編號214之乙ｂ○○於警詢時雖稱損失新臺幣170萬元，
    然其於警詢時僅稱繳款新臺幣36萬元（D13卷第246頁），即
    相當於投資1球之款項，故認其僅投資1球。  ⒀編號217之丙
    甲○○於警詢時雖證稱繳2球款項（D31卷第18
6頁），然偵訊時改稱投資1球（D14卷第146頁反面），故認其僅
    投資1球。  ⒁編號222之呂昭吟部分，附表一之1編號24檢察
    官移送併辦部分雖指呂昭吟投資2球、人民幣13萬
9,600元、呂月花投資人民幣34萬7,774元云云。然呂昭吟於偵訊
    時稱其投資「2球，139600人民幣」、「在101.12,17日與10
    2.6.26日分別匯款285000、347774元」、「呂月花是我媽媽
    ，347774元是我以我媽媽名義投資的」（K5卷第91至92、95
    頁）等語，再參以呂昭吟提出之台新銀行帳戶存摺內頁之交
    易明細（K1卷第21頁反面至第23頁），確係分別匯款新臺幣
    28萬5,000元、34萬7,774元，即相當於人民幣換算新臺幣後
    之1球投資款扣除次月退還人民幣1萬9,000元後之金額及1球
    投
資款之金額。故應認呂昭吟以其本人及呂月花名義各投資1球，
    共僅投資2球即人民幣13萬9,600元，併辦意旨書有所誤認。
      ⒂編號223之丙亥○○於偵訊時原稱投資3球（D34卷第105頁
    反面），於審理時改稱投資4球（丁8卷第173頁），然觀其
    原審審理時之證述，其稱「好像」投資4球而未能確定，故
    認其僅投資3球。  ⒃編號224之甲Ｕ○○於原
審審理時雖稱投資13至15球（丁8卷第202至
203頁），於本院審理時則稱總共投資3球，除以自己名字以外，
    另以媽媽陳穗華名義，及朋友名義，但朋友名字忘記了等語
    （本院卷六第452頁），前後供述歧異，且無證據證明其另
    以他人名義投資，故認其僅投資1球。  ⒄編號225之蔡江隨
    證稱曾經於100年間經由甲Ｕ○○介紹前往南寧，之後匯款新臺
    幣20至30多萬元給甲Ｕ○○投資等語（H1卷第210-1至211頁）
    ，是認蔡江隨有投資1球。　⒅編號257之丙辛○○於警詢時雖
    稱投資人民幣48萬8,600元，於本院審理中則稱投資1球，包
    括用陳京緯名義的1球（本院卷六第454頁），而有不同，惟
    依其提出之存款憑條所示數額總計為新臺幣128萬8,300元（
    D29卷第216頁），參以其偵查中循該匯款資料所述匯款給甲
    Ｕ○○
、總共放入新臺幣125萬元等詞（D
29卷第211頁反面），認定其繳納金額為新臺幣128萬8,300元。 
     ⒆編號266之投資者乙地○○於原審審理時雖稱投資5球（丁6
    卷第268頁），然其於警詢時僅稱繳款新臺幣33萬元（D29卷
    第57頁），相當於投資1球之款項，故認其僅投資1球。  ⒇
    編號278之投資者丙ｇ○○於檢察事務官詢問時雖稱投資新臺幣
    150萬元等詞，然該筆款項之匯款人鄒騰鏡陳稱乙Ａ○○告知買
    房子欠錢，要向其借款150萬元等語（D28卷第478頁反面）
    ，而丙ｇ○○亦不否認如乙Ａ○○所述其中新臺幣50萬元已轉交丙
    ｇ○○之媳婦吳沂芳，另新臺幣100萬元陸續領出交與丙ｇ○○乙
    節（D28卷第478至479頁），是難認上開新臺幣150萬元部分
    款項為丙ｇ○○參加純資本運作組織所繳納之款項，然乙Ａ○○對
    於確實招攬丙ｇ○○參加純資本運作組織乙節亦無爭執（本院
    卷六第453頁），是認羅和美僅投資1球。　　附表七編號2
    7至57之投資人姓名欄名義人均為各自「直接上線」欄所示
    之人出資作為其等人頭，及吳林滿珠名義為Ｌ○○出資作為其
    人頭，丙巳○○為附表四編號90投資人丙辰○○出資作為其人頭
    ，丙Ｚ○○為附表四編號254投資人丙Ｐ○○出資作為其人頭，是
    就其等名義所投資之數額既分別為上開實際投資人所出資，
    是此部分購買球數自應均計入各該實際投資人所購買球數內
    ，均詳附表四所載。　⒊附表三、四所載直接上線、直接下
    線之說明：　　⑴每人參加純資本運作組織，形式上最多僅
    能購入1球，且僅能有3個直接下線，階級逐步晉升，最高僅
    能晉升至第四代老總，如下線再有人晉升老總，該第四代老
    總即出局而無法繼續領取獎金，且關於獎金之分配、提成則
    因招攬當時之階級而有不同，並有直接提成（即作為自己直
    接下線）、間接提成（即作為直接下線以外之下線成員）之
    差別
，業如前㈠所述；又因參與純資本運作組織之人數眾多，並非所
    有投資者均對丁庚○○等人提出告訴，而丁庚○○等人及其他投
    資者或因時間經過而不復記憶，或因刻意隱瞞，未能就其等
    真實之上下線關係全面吐實，再因純資本運作組織並未製作
    正式帳冊或參加憑證，致難以由書證資料查明組織之全部成
    員，無從確認如附表四所示之投資者加入時，其直接上線為
    何人、該人當時之階級究係主任或經理。　⑵又依以下被告
    、證人之供、證述：　①被告供述，如丁庚○○：Ｃ○○是「張鳳
    」排在我的下線（本院卷七第75頁）、丙宙○○：乙卯○○是別
    人的排給我（本院卷六第449頁）、乙ｖ○○：ｌ○○是跟丙Ｖ○○一
    起去，所以我把ｌ○○排在丙Ｖ○○下線（本院卷七第136頁）、ｌ
    ○○：洪素燕是後來轉給我的（本院卷七第136頁）、ｖ○○：甲
    ｗ○○○是乙ｖ○○排在我下線的，我後來才知道，乙ｖ○○是我的領
    導，他怎麼排我不清楚（本院卷七第76頁）、甲ｗ○○○：Ｓ○○
    是上面的人將他放在我下線（本院卷六第418頁）、Ｓ○○：丙
    ｘ○○應該是組織安排在我下線的（本院卷七第171頁）、甲Ｋ○○：ｈ○○是我招攬放在ｙ○○下線（本院卷六270）、ｙ○○：ｈ○○跟
    我一起去，我跟甲Ｋ○○說將他放在我下線（本院卷六第419頁
    ）、ｈ○○：我為了要上老總，又用我老公、女兒名義投資（
    本院卷七第138頁）、甲宇○○：ｏ○○是我拉加入的，我把他排
    到洪進興下線（丙11第62頁）、乙卯○○：帶我去的人是黃小
    姐，因為他沒有做，所以幫我排在丙宙○○下線，林鈴富因為
    帶他來的人沒有做，所以排在我下線（本院卷七第46頁）、
    午○○：甲子○○找我去，怎麼排上線我不清楚，甲Ｂ○○是他來
    找我，怎麼排我不知道（本院卷六第449頁）、丙ｉ○○：王奇
    耀是午○○招攬來成為我的下線（D24卷第59頁反面）、丙ｒ○○
    ：丙ｓ○○再上去的人我不清楚，下線我記得玄○○、張金華，
    第3個不清楚，再往下也不清楚（丁7卷第160至161、175頁
    ）、甲ａ○○：丙ｓ○○會幫我安排下線，是他的朋友（D31卷第6
    3頁反面）、甲ｕ○○：Ｊ○○是我招攬來作為亥○○下線（本院卷
    六第421頁）、Ｌ○○：我的下線丙Ｙ○○發展得很好，但是丁丙○○把這條線轉到他弟弟名下，所以我就停留在第二代老總（H
    2卷第179頁）、乙子○○：古裕珊找我去，但是他們怎麼排我
    不清楚（本院卷六第454頁）。　②證人證述，如丙ｃ○○：我
    的上線是丙Ｙ○○，我有拉人加入，乙地○○也是我拉的，但放
    在別線，後來丙Ｘ○○插在乙地○○上面，整盤都亂了；我拉的
    人不在我線下，他們怎麼排我不曉得（丁6卷第237、242至2
    43頁、本院卷九第455頁）、丙Ｊ○○：我不知道我的上線是誰
    ，要問乙ｖ○○，我也不知道誰安排寅○○在我下線，他比我還
    早知道純資本運作（甲10卷第456至457、461至463頁）、丙
    Ｔ○○：4球是排在我太太下面，但這是甲ｃ○○幫我們排的球，
    包括當時的乙Ｈ○○跟他們說要排橫向的，結果甲ｃ○○就把他排
    直向的，所以當時乙Ｈ○○還在質疑，這樣子排他們才可以獲
利，錢是往上拱的（甲13卷第196頁）、丙乙○○：我也不知道我
    的下線，換來換去的（甲5卷第191至192頁）、乙戌○○：不
    太清楚上下線（甲10卷第313頁）、Ｔ○○：只知道我的介紹人
    是乙甲○○，Ｓ○○怎麼安排
上線我不清楚（甲12卷第141頁）、寅○○：像我姐姐是我介紹，
    但是排在另外一個李老師下面，我不知道他們怎麼排（甲10
    卷第342頁）、ｇ○○：我有拉柯陳名月，但我不知道他是不是
    我的下線，我不知道他排給誰（甲5卷第65頁反面）、丙ｏ○○
    ：我也不知道我的上線是誰（甲5卷第102頁）、丙ｆ○○：我
    不知道是誰安排我的上線為乙Ｓ○○，也不清楚乙Ｓ○○的職別（
    丙5卷第15至20頁）、甲ｍ○○：我不瞭解他們如何安排上下線
    （本院卷八304）、乙Ｒ○○：我就只有找一個丙Ｒ○○，其他也
    是我自己的錢，還有其他是乙Ｑ○○幫我排的，就一個甲Ｒ○○（
    甲9卷第450頁）、甲Ｒ○○：我不知道我的上線怎麼排的（本
    院卷八第5
6頁）、ｆ○○：
我的上線是我先生乙○○，是ｏ○○排的（丙5卷第84頁）、周慧琪及
    乙ｈ○○：我的上線是誰我不知道（丙5卷第67、51頁）、Ｉ○○
    ：我沒有拉人，不知道宇○○是我下線（丙5卷第49至50頁）
    、乙丑○○：乙卯○○介紹我去，安排我成為郭文欽下線，但我
    不認識他，不知道他是何人下線，乙卯○○安排甲子○○在我下
    線（D22卷第85頁反）、Ｏ○○：我不清楚我的直接上線是誰（
    乙6卷第203頁）、乙申○○：我只知道甲Ｕ○○，不知道怎麼排
    線的（丁6卷第199頁）、甲己○○：不知道如何排序（丁7卷3
    97）、甲ｂ○○：賺錢當然是要拉下面的人，但我說我沒辦法
    拉，丙Ｙ○○說沒關係，後面他會處理，我不知道我的上下線
    是誰（丁6卷第365、375、376頁）、Ｕ○○：我沒有去招攬，
    但我下線有人，是乙Ａ○○安排的（D18卷第174頁）、丙ｅ○○：
    我的上線我不認識，上課老總說只管下線的人，不管上線（
    D18卷第165頁）、丙Ｙ○○：都是丙辛○○安排，我不知道我是
    誰的下線（D29卷第127頁）、乙宇○○:我不知道我加入後成
    為誰的下線，也不知道我的下線（D14卷第136、137頁）、
    巳○○：是他們排線的（丁6卷第435頁）、甲ｓ○○：劉旭凱跟
    我說再付3個球就會有3條線，他會幫我擺人頭，人數夠了就
    可以當老總（D21卷第170頁）、乙ｆ○○：甲Ｔ○○○是別人找來
    放在我下線（本院卷九第340頁）、丙辰○○：不知道上下線
    怎麼排（本院卷七第433頁）。　③是可知招攬人或其組織上
    線為求儘速晉升階級，或使符合純資本運作組織模式即1人1
    球、直接下線3人等條件，遂將自己或下線招攬、介紹之人
    依情形安排在有需求之下線，而非必然安排在
自己直接下線，已屬該組織運作之常情。　⑶再參以丁庚○○、丙
    宙○○、乙ｖ○○、丙Ｖ○○、ｖ○○、甲ｗ○○○、Ｓ○○、乙甲○○、丙ｋ○○
    、甲Ｋ○○、ｙ○○、ｈ○○、乙Ｑ○○、甲宇○○、甲ｃ○○、ｏ○○、乙卯○○
    、甲子○○、午○○、丙ｉ○○、天○○、ｒ○○、丙ｓ○○、丙ｒ○○、甲ａ○○、甲ｕ○○、甲Ｕ○○、Ｌ○○、丙辛○○、Ｈ○○、乙Ａ○○、甲Ｈ○○、乙
    子○○、甲卯○○、庚○○均自陳已晉升至老總（如前㈡所述外，
    並有如附表三所述及記載卷證出處），並有負責因晉升老總
    而需分擔之工作，如本院前述㈡之具體分工所為之認定，是
    關於其等直接上線、直接下線之認定除依其等或相關證人陳
    述為記載以外，縱有無法確認而記載「不詳」部分，亦不影
    響其等參與純資本運作組織之具
體行為及業已晉升為老總階級之認定。　⑷Ｃ○○部分：　①Ｃ○○僅承
    認
自己參加1球，而否認其他招攬下線之行為，並非可採，已如前
    述；且綜合丙Ｌ○○證述：是Ｃ○○跟我講這個行業，問我要不要
    加入，我有加入3球，由Ｃ○○及當地大陸老總帶我看當地建設
    ，申購款項是Ｃ○○先借我，回臺灣後還給他，之後就招攬妻
    子丙Ｏ○○、詹勳能、丁○○參加；老總會是大家吃飯，因Ｃ○○讓
    很多人賺錢，大家都尊敬他，由他決定吃飯時間地點；余丹
    丹是負責獎金分配；丙Ｏ○○會跟甲ｋ○○說「要查有幾個升老總
    」
是因為要喝春酒，要知道我這條線總共有幾個老總要參加，好方
    便統計人數訂桌，Ｃ○○叫
我回報給他。我
最高當到第四代老總，出局好幾條了等情（甲12卷第392頁、B21
    卷第98至104頁、B11卷第241至247頁），丙Ｏ○○於原審審理
    中確認偵查中陳述為依其記憶所述：是Ｃ○○介紹參加投資；
    丙玄○○是丁○○妹妹辛○○招攬，辛○○兒子林彥傑也有參與投資
    ，他們都是老總等語（甲12卷第371頁、B21卷第154、158頁
    ），丙玄○○證以：丁○○帶我去認識一些朋友在做這個投資，
    丁○○先幫我出錢申購，他說等之後賺錢再
從拉下線獎金扣；投資之前會到每個老總家聊天聚會，有跟金爺
    寒暄，丙Ｌ○○也照過面；投資案由金爺主導，丁○○、丙Ｌ○○都
    已經是老總等詞（B24卷第66至69、117頁），乙ｖ○○證以：
    剛至南寧時，Ｃ○○有來串門
子，講同一套關於資本運作的經驗，（當庭指認）Ｃ○○就是我說
    的「金爺」等詞（B8卷第20至22頁）。是依上開證人所述，
    Ｃ○○所招攬下線丙Ｌ○○及其後間接下線丙玄○○等人均已晉升至
    老總階級，且Ｃ○○並負
責為新人以分享方式講授制度運作之情，則依純資本運作之模式
    ，Ｃ○○當亦早已成為老總，足堪認定。　②丙Ｌ○○於原審審理
    中雖改口否認知悉Ｃ○○為老總，並極力撇清與Ｃ○○之關係，稱
    當時並無老總而係高級業務員，Ｃ○○介紹其參加後，到大陸
    去係由大陸人余丹丹與之接洽云云（甲12卷第394、383頁）
    ，然其於偵查中數次在辯護人陪同應訊之情形下，業已詳細
    證述如上，且其於原審審理中亦稱有在回臺後將投資款項帶
    至Ｃ○○店裏交予Ｃ○○乙
節，而僅係改稱款項是託Ｃ○○轉交余丹丹等詞（甲12卷第378頁）
    ，復於檢察官向其確認先前警詢、偵查所述是否實話實說時
    避重就輕而未正面回應（甲
12卷第377頁），佐以前揭丙Ｏ○○、丙玄○○、乙ｖ○○所述，更見Ｃ○○
    並非僅係如其所辯單純投資之身分云云，丙Ｌ○○事後於原審
    審理中所為否認Ｃ○○為其上線之證述應係迴護Ｃ○○之詞，不足
    採信。　　㈣關於丁庚○○等人（除丙ｔ○○）應為共同正犯，丙
    ｔ○○為幫助犯之說明：　⒈按共同實施犯罪行為之人，在合同
    意思範圍以內，各自分擔犯罪行為之一部，相互利用他人之
    行為，以達其
犯罪之目的者，即應對於全部所發生之結果，共同負責。另按共
    同正犯之行為人已形成一個犯罪共同體，彼此相互利用，並
    以其行為互為補充，以完成共同之犯罪目的。故其所實行之
    行為，非僅就自己實行之行為負其責任，並在犯意聯絡
之範圍內，對於他共同正犯所實行之行為，亦應共同負責，此即
    所謂「一部行為全部責任」之法理。　　⒉純資本運作組織
    之招攬模式，綜合附表四所示各投資者所述其等參加之過程
    ，其中如：　⑴被告部
分：  ①丁庚○○：我有分享過參與資本運作的過程、分享經驗；
    被Ｃ○○切割後還是有臺灣人找我去分享經驗；會講到錢保（
    筆錄誤載為「前保」）、資金管理部分；應該不能說是上課
    ，就是吃飯、聊天。資本運作的課程的順序是，第一到三堂
    是框架，也就是獎金分配，第四堂是錢保，第五堂是高起點
    ，是指一份和二十一份的差別，第六堂是全面分析，第七堂
    是跟進，第八堂是學習等語（D33卷第38頁反面至第39頁反
    面、第161
頁反面）。　②Ｃ○○：全面分析、框架、跟進等是大陸人分享資本
    運作的詳情。那也不叫上課，就是去人家家裡。我要求「張
    鳳」找40個人來驗證，有參與經驗分享、框架、全面分析等
    語（B5卷第313頁、乙6卷第238、242頁）。　③丙宙○○：「
    莊叔」安排至大陸，組織裡的大陸人負責景點
導覽，大陸人「局長」講課。有一次大陸人找吃飯，當時是說要
    分配老總的工作，說要我負責講制度或是上課，但我表示我
    不會等詞（D26卷第30、123頁）  ④乙ｖ○○：晚上聊天的時候
    我有對ｖ○○、Ｓ○○、甲ｗ○○○帶來的新人講課，ｖ○○、Ｓ○○、甲ｗ○○○都有講，這是從我們的上線複製下來的，但是從上到老總
    以後才有資格講課；我有帶下線去參觀五象廣場，告訴新人
    該建築和資本運作呼應。加入投資的錢是先跟蔡姐丙宙○○借
    一半，我自己出一半，回臺灣再還錢給蔡姐，李淑琦、丙丙○○、丙ｋ○○等人有向我借錢
加入，回臺灣再還我等語（B8卷第16至17頁、甲11卷第196、193
    頁）。  ⑤丙Ｖ○○：我會於晚上在老總租的房子泡茶、
聊天跟新人講心得。新人去，老總會找人來講課，就叫做定班等
    語（丙14卷第32、34頁）。  ⑥ｌ○○：南寧的資本運作強調服
    務，需要接待臺灣人參觀建設及當地各種生意的考察。我有
    跟丙ｋ○○、甲Ｋ○○下線介紹資本運作制度，介紹份額如何累積
    。我跟丙Ｖ○○因是上下線關係，難免會去關照一些臺灣人，
    對於這些新來的夥伴都會很好意請我們去家裡吃飯、泡茶，
    這在大陸我看都是用這樣的方式在進行等詞（丙1卷第8、20
    5、207頁、丁12卷第212
至213、220頁）。  ⑦ｖ○○：依照我們的行業規則，上了老總就要
    分工，我負責新人的食宿及分享經驗，沒有帶人走學習，是
    Ｓ○○帶新人看五象廣場。我上了四代老總後還有幫忙安排新
    人食宿及分享經驗等語（B8卷第29至30頁）。  ⑧甲ｗ○○○：
    我有負責新人的食宿及晚上分享經驗。（問：有無帶人走學
    習？）我只負責帶人到現場，帶新人去看五象廣場。幫忙照
    顧新人等語（B8卷第31至32頁）。　 
;  ⑨Ｓ○○：乙甲○○匯新臺幣33萬6,000元給我是要還我錢，因為他
    之前去大陸投資向我借了人民幣6萬9,800元。一開始乙甲○○
    帶來的人曾經在我那邊吃、住兩次，等到我上老總後，我有
    資格講課，但他們都嫌我不會講、太土，不讓我講，所以我
    就負責煮飯。有與新人去五象廣場玩。有對別的體系講過課
    。有很多次在大陸借錢給別人，讓別人投資資本運作，回臺
    灣再還我錢等語（C16卷第42頁、C3卷第24、26頁）。  ⑩乙
    甲○○：我與Ｓ○○去廣西南寧，由Ｓ○○安排我去住他上線乙ｖ○○
    家，帶我去幾個上線老總家聽他們解說純資本運作，也帶我
    們到處去看那邊的建設。我在上老總後負責講分享的課程，
    我講課的對象是「林老師」帶來的人等詞（C9卷第
30頁反面、C7卷第37頁、B7卷第10頁）。　⑪丙ｋ○○：我們去南寧
    時都住在一起，大陸人帶我們去參訪，說政府在那邊蓋房子
    ，我們投資政府蓋房子。不管是誰介紹的下線，老總都可以
    負責講課。我有分享經驗，說看到當地進步開發，加入資本
    運作可以有錢賺，是照前人的複製帶人
走學習、看當地建設。自己帶人來，要自己帶去看景點，講課是
    老總才有資格講，如果還沒有上老總，但願意講，也可以；
    上老總就是講工作，互相幫對方拉的人講課，大家是一個團
    體，所以才有班單，可以互相訂來訂去、訂工作等情（丙9
    卷第142頁反面至第143、155頁反面、丙1卷第229、234頁）
    。　⑫甲Ｋ○○：我擔任老總期間有講課，講自己的一些經驗，
    是經驗分享。會員到當地都要走學習、聽
分享，瞭解這個行業等語（丙1卷第211頁）。　⑬ｙ○○：到大陸後
    第一節課就是ｌ○○上制度的課，全面分析等課程是大陸人上
    的；乙ｖ○○是吃飯時會分享一些做這個的好處；丙Ｖ○○是會被
    拜託晚上去家裡串門子，說他是銀行退休的，他都敢做
；分享也是課程，是他們的工作，吸引人加入的方式之一，是我
    們要去拜託他們來串門子。剛去的時候，甲Ｋ○○的女兒帶我
    去走學習。經理學習帶課、要走學習、學如何帶班，老總講
    課；有人排班、有人排分享。每個人進去這個制度都是一樣
    的過程等情（甲10卷第71至79、81頁）。　⑭ｈ○○：（問：你
    在南
寧是否曾經為準備要加入資本運作之人授課或分享心得？）沒有
    授課，但有聊天。我在當地租房子，有新人來的時候，如果
    是臺灣人，帶他們去導覽，跟他們認識，陪他們吃飯、聊天
    ，認識當地的環境。因為甲Ｋ○○說升上老總就要選擇工作，
    我就選了這種工作；有很多種工作，有的是要介紹資本運作
    制度，有的是介紹當地環境，讓新人感受當地的現象，瞭解
    當地有在建設；帶人去玩也是一種授課等語（丙9卷第38、6
    4至66頁）。  ⑮乙Ｑ○○：我當初加入時，是由丙ｋ○○、甲Ｋ○○
    等人向我介紹，他們說那邊的路街代表什麼、大象代表什麼
    ，都是跟這個行業有關，這是政府的代
表性行為，我發現當地的所有大陸人都是這樣講，我有去問過，
    他們都說這是政府許可的，所以當我帶人的時候，我也複製
    這套說法跟新人說。有幫忙陪下線帶來的人去走學習，帶他
    們去泡茶、聊天，聊這
個行業與城市，分享自己經驗。（問：上課和走學習有何不同？
    ）沒有所謂的上課，全部都是走學習，也就是大家坐在一起
    泡茶、聊天，即使是講制度，也是用泡茶、聊天的形式。（
    問：你陪新人聊天時，是由誰講課？）都是旁線的老總來。
    老總要互相幫助，告訴他們誰來這裡有
沒有賺到錢，要分享經驗等語（E1卷第30至31頁、甲9卷第409頁
    ）。　⑯甲ｃ○○：我有帶人走學習過，走學習包括旅遊及上課
    ，我負責旅遊的部分，上課部分就我所知是甲Ｋ○○在負責。
    曾經帶人去參觀當地景點後
，讓參觀的人覺得當地發展很好，再帶他們去上課，讓他們瞭解
    城市發展，覺得當地發展很好，投入錢可以很快回本並賺錢
    等語（丙9卷第101頁）。　⑰ｏ○○：當地導遊帶去參觀五象廣
    場，說建築特色跟資本運作有關；我不會講課，
所以負責帶新人去導覽、看城市的建設。我去南寧時住怡景苑甲
    ｃ○○家，甲ｃ○○帶我去工商銀行開戶。我在甲Ｋ○○那邊串門子
    時，丙Ｖ○○
來闡述說他是銀行經理，甲ｃ○○安排錢保、全面分析這些課程，
    帶我過去上課，地點就在怡景苑。ｈ○○、甲宇○○都有分享他
    們參與資本運作的成就等情（C6卷第15頁、甲9卷第32至35
    頁）。　⑱乙卯○○：有去參觀五象廣場等，之後幾個老總介
    紹大陸發展及投資內容。我在大陸負責林龐德、陳辰莉他們
    的吃住，先帶他們去參觀，旁邊有老總在解說，我當
時是主任，我有輔助介紹。下課時，我會跟新朋友聊天等語（D2
    0卷第85至88頁）。　⑲甲子○○：第一次去南寧時由乙卯○○負
    責我們食宿交通，上課是在我們住的地方上。我升上老總後
    開始為新人講課，課程內容為跟進，亦幫忙協助午○○體系新
    人之食宿，或提供處所給新人住宿。
根據資本運作規定，原則上沒有上老總的人不能講課、定班等情
    （D23卷第33至35頁、D21卷第72至77頁）。　⑳午○○：第一
    次去廣西南寧是甲子○○介紹，與陳辰莉、乙丑○○等人一起住
    在陳辰莉向別人借來住處，在陳辰莉住處有大陸老總來上課
    。升老總以後規定一定要幫忙帶新人，我們升了老總後會互
    相幫忙，帶他們到當地導覽。後來我帶新人去時，丙宙○○、
    丁庚○○、乙卯○○就有幫我帶去的新人上課，主要是講當地的
    建設；我只是配合集團裡面的人需要我幫忙，我就幫忙，例
    如導覽、上課在大陸投資的經驗及加入資本運作的心得。新
    人有時候會住在我的租屋處，看那個老總家有空屋，就會去
    。如果是第一次來就不會付錢，第二次來就會看交情決定，
    一晚約40元人民幣等語（D9卷第312至314頁）。　㉑丙ｉ○○：
    升上老總後，必須負責講課、帶新人、照顧
新人，我不會講課，帶新人吃吃喝喝，新人來大部分住午○○、甲
    子○○租屋處，有時候住我新買的房子等語（D24卷第59頁反
    面至第60頁）。　
㉒天○○：丙ｉ○○、丁丙○○帶我去市區、五象廣場走走看看，安排聽
    南寧發展。我與其他老總分工不一定，有時候我去帶去旅遊
    ，看當時需求作分配，工作有煮飯、講解、帶旅遊、參觀市
    區；帶去南寧的食宿費用要由帶的人負責等語（D13卷第51
    、53、56、57頁）。　㉓ｒ○○：丁丙○○安排我去大陸，住在丁
    丙○○安排處所，請外省人分享資本運作、政府政策。我有時
    會帶人去導覽，四處看看，由大陸人負責講解，我沒有公開
    分享，只有私下分享我個人見解等詞（D35卷第44頁反面）
    。　㉔丙ｓ○○：丁丙○○、許銀財將錢及分配報表給我和丙ｔ○○，由我們轉分配給下面的人，並且依照丁丙○○他們提供的教材
    對新人上課，主要為我個人經驗分享等情（G4卷第29頁、G7
    卷第4頁反面至第5、43頁、庚1卷第55頁）。　㉕丙ｒ○○：我
    只有跟新人聊天聊到當地的發展跟市場前景，這談不上上課
    ；帶下線新人去逛逛而已等詞（F10卷第55頁
反面至第56頁）。　㉖甲ａ○○：丙ｓ○○有請丁丙○○安排帶我去廣西
    南寧，去德天瀑布、南寧城市景點導覽，到東方社區及其他
    地方喝茶、
聊天，聊的就是資本運作、當地發展，有大陸人，也有臺灣人。
    丁丙○○帶我去工商銀行開戶，他們將1萬9,000元人民幣匯到
    我帳戶。我所招攬的下線不是丙ｓ○○就是丁丙○○會負責安排
    人導覽及講解等語（D31卷第62頁反面至第63頁反面）。　㉗
    甲ｕ○○：102年11月我上第三
代老總，原則上第三代老總要做心得分享，但是我才剛上，不太
    會講，所以還沒有跟人家心得分享過，我是都陪著下線的人
    去玩，跟他們講說資本運作就是這樣，你們可以看一看。我
    有在跟下線吃飯時
分享對未來的規劃等語（F11卷第40頁及反面）。　㉘甲Ｕ○○：丁
    丙○○找我和丙ｓ○○去大陸，第二天就帶我們去市區觀光，之
    後安排大陸一些老總來講解，丁丙○○就說「我們去朋友那邊
    坐坐泡茶好不好」，她
怎麼安排我們就怎麼走。我有安排
老總幫丙辛○○帶來的人上課，介紹資本運作的機制，告訴他們如
    何賺錢；我會在臺灣或大陸收甲ｊ○○帶來的新人的繳交的款
    項、收取丙辛○○收到的錢，李錦豪下線有一些繳交的錢會匯
    到我工商銀行帳戶，我再轉交給丁丙○○；通常他們在大陸跟
    我借或是我跟其他大陸老總借人民幣，我先墊，他們在臺灣
    還我新臺幣；我會幫新人安排住宿；（問：你有幫Ｌ○○及其
    下線上過課？）有跟
他們聊過天，聊我參加資本運作的經過。我上老總之後沒有再拉
    人加入，但我會幫忙輔導，他們會有問題問我，例如怎麼排
    線、怎麼邀約新人，
我會跟他們講等語（丁8卷第199至200頁、F9卷第42頁反面至第4
    4頁）。　㉙Ｌ○○：一開始跟丙ｓ○○去南寧，被安排在怡
景苑跟丙ｒ○○一起住，去南寧規劃館。升上老總後有幫人家上課
    等詞（H2卷第
178至179頁）。　㉚丙辛○○：Ｌ○○、甲Ｕ○○、丙ｓ○○3人帶我到廣西
    南寧，先帶我去看東盟
十三國的地標，之後就在廣西各處到處遊覽，甲Ｕ○○安排我住在
    「怡景願小區」住，後第二天就有一個行業名叫「彌勒佛」
    的人放影片幫我們上課，另外一個行業名叫「大衛」的人也
    在跟
我們講解這裡是可以發展的地方，之後也有其他的老總跟我們講
    解這邊可以投資。我的下線都是我帶他們到廣西南寧，引介
    給甲Ｕ○○，由甲Ｕ○○跟他們說明並
帶他們遊覽，我也會跟著去，甲Ｕ○○在導覽的過程中也會有這些
    老總幫他們上課。我有租一間房子給到廣
西南寧的下線住等語（D29卷第37至40頁）。　㉛Ｈ○○：甲ｊ○○帶我
    去
認識大陸人士，由他們帶我去參觀，我自己坐公車去怡景苑上課
    ，我升上老總後，有提供住宿給加入投資的會員使用，收取
    每人每天40元人民幣。臺灣有人要
來，我就會通知李錦豪或蔡春琴讓他們指派人員來參觀、講解（
    D13卷第203至205頁、D28卷第6
2至63頁）。　㉜乙Ａ○○：Ｈ○○安排我去大陸，大陸人負責景點導覽
    ，我住怡景院，是李錦豪租的房子，大陸人幫我們講課等詞
    （D14
卷第88頁反面）。　㉝乙子○○：古裕珊介紹我參加，安排我到怡
    景苑，帶我去東盟十三國等處遊覽，提到當地未來發
展，接著安排到怡景苑上純資本運作課程。自己帶人來就自己接
    待新人、遊覽；我也有協助食宿安排，
也是會講課，講當地的發展等詞以外（D19卷第7、36、38、77頁
    、本院卷九第518頁）　㉞甲卯○○：到南寧後有人安排食宿，
    乙子○○安排我
看當地發展。沒有人講課，只是有人到我住的公寓泡茶、聊天，
    聊的都是南寧的發展、建設等語（D19
卷第192頁反面、D27卷第46頁）。　㉟庚○○：乙子○○跟我說要在
    南寧租房子，我的下
線找人過去聽資本運作制度時，會住在我租的房子，我帶他們過
    去聽課過程，會跟他們講大概情形；我算起來是第二代老總
    ，因為王坤利
是第一代（J3卷第44頁）。　⑵證人即附表四投資人部分：　　①
    丙黃○○：我們帶人去也會去
聽這個模式，有人解釋投資的内容模式，有大陸人，也有台灣人
    ，有時候去他們家喝茶聊天，也是會談到投資案的事，沈老
    師、鍾經
理都會說這些事，都大概是聊他們怎麼去到這些地方，看到當地
    市區的發展情況；喝茶聊天都會談到投資的事。我有到老
總，我上面是ｌ○○，乙ｖ○○、丙Ｖ○○是我上面的上面等語（甲3卷第
    177至178、180頁反面）。  ②丙ｃ
○○：丙ｓ○○有見面分享他參加的經驗，不是上課，他說自己做得
    很好，可以
賺到錢等詞（丁6卷第240、251頁）。  ③甲ｒ○○：甲Ｕ○○有上課，
    甲Ｈ○○是我們大家座談時在
聊天時講一下，說這個事業不錯可以做等詞（丁8卷第414頁）。
    　④乙Ｄ○○：（你聽過Ｃ○○上課？）那
個叫串門子等語（丁6卷第160頁）。  ⑤丙Ｊ○○：我住在
Ｓ○○那裡，大家互相會找來找去像閒聊等語（甲10卷第447頁）。
      ⑥乙玄○○：我們去的時候住
在廣西，我姊丙ｋ○○她們有租一個房子，就在客廳上講，我們在
    下面聽，也有閒聊。他們都會分享，就像聊天一樣等語（甲
    5卷第59頁及反）。&n
bsp; ⑦丙Ｔ○○：有排上課，晚上就有人來串門子，說他們賺錢的
    事，像鍾經理、乙Ｑ○○都有來串門子等語（甲13卷第1
71、175、176頁）。  ⑧乙Ｈ○○：鍾經理
、丙ｋ○○、甲Ｋ○○就是來激勵、個人分享等語（甲13卷第270頁）
    。  ⑨
甲申○○：住在ｌ○○家，他有分享等詞（甲3卷第154頁）。  ⑩乙○○
    ：ｌ○○沒有上課，來串門子，跟我們分
享參與純資本運作的好處，ｈ○○、甲ｃ○○夫婦也是主要都在分享等
    語（甲9第272頁）。  ⑪柯陳名月：馬姐沒有上課，就是在
    一起說說這
樣，平常這樣講等語（甲5卷第123頁）。  ⑫乙Ｏ○○：不知道那叫
    上課，因為都在聊天啊，就3個人、5個人、10個人就這樣大
    家聊像在喝茶等語（甲5卷第91頁）。  ⑬孫志勝：丙ｋ○○就
    是聊天、說一說，內容就是叫我們加入、1個帶
3個等語（甲4卷第179頁反）。  ⑭丙ｏ○○：丙ｋ○○沒有上課，有去
    我們那邊分享投資經驗等詞（甲5卷第98頁反）。  ⑮ｚ○○：
    丙ｋ○○、甲Ｋ○○、ｙ○○他們那邊在介紹認識的時候，是有在說
    ，是用聊天的方式講資本運作的事等語（本院卷八第311頁
    ）。  ⑯丙Ｇ○○：ｙ○○是帶去跟大家聊天談資本運作的事（本
    院卷八第354至355頁）。  ⑰甲ｏ○○：帶我們去甲Ｋ○○、丙ｋ○○
    那邊泡茶聊天等語（本院卷八第332頁）。  ⑱ｘ○○：解說資
    本運作都在他們租的房子裡面，有好多間房子，每次去的房
    子都不一樣等詞（甲13卷第223頁）。　⑲丙午○○：上課方式
    就是他們有個據點，大家在聊天、交談等語（本院卷八284
    至285頁）。  ⑳乙寅○○：上課的形式就是在一個客廳，擺很
    多椅子，有個主講人，內容在講當地建設等詞（甲9卷第398
    頁）。  ㉑乙壬○○：上課是在他們家裡，就像坐著大家聊天
    這樣，聽他們聊天的過程等語（甲9卷第387頁）。  ㉒甲Ｒ○○
    ：乙Ｑ○○帶我們去聽別人一些老總說很好賺錢的部分，有點
    像上課、有點像聚會等語（本院卷八第37頁）。  ㉓ｗ○○：當
    時有安排上課，像聊天等詞（本院卷八103）。  ㉔Ｉ○○、甲ｎ
    ○○：上課就是一群人聊天，聊當地的發展跟建設等語（丙5
    卷第49頁反、第47頁反）。  ㉕ｃ○○：乙卯○○沒有上課，就聊
    天，去看房子、發展當地房地產等語（乙6卷第224頁）。  
    ㉖丙庚○○：講課是用聊天的方式等詞（D9卷第144頁）。  ㉗
    王素珠：甲子○○、午○○是私底下聊天講，台面上大部分是大
    陸人在講等語（乙6卷第155頁）。  ㉘丙地○○：午○○、甲子○○說要到一個大陸朋友家聊天，在那個大陸人家裡，大陸人
    開始說南寧案的投資等語（D12卷第178頁）。  ㉙戊○○：丙ｒ
    ○○沒有幫我上課，但是私下聊天時會跟我說當地建設和房地
    產發展很好等語（F10卷第36頁）。  ㉚ｓ○○：聊天會講等語
    （丁7卷第268頁）。  ㉛乙巳○○：丙ｒ○○帶我去一些人家裡聊
    天、泡茶等語（F10卷第34頁反）。　㉜子○○：他們的組織是
    要彼此互相支援的，就是上線的上線一定才會幫忙，因為彼
    此都會獲得好處等語（丁8卷第462頁）。　㉝地○○：各線老
    總交換上課，直屬老總不幫我們上課，這樣
才有說服力，有些沒有上課只有聊天，晚上在一起就會分享等語
    （D32卷第80頁及反面）。　㉞宇○○：丙Ｖ○○是晚上串門子分
    享的時候，講個人來這邊賺到錢的經驗，丙ｋ○○、甲Ｋ○○上一
    樣的課程，大概是加入幾個人有多少錢，ｈ○○、甲宇○○、甲ｃ
    ○○、乙Ｑ○○、ｙ○○他們都是分享從事資本運作的經驗。第一次
    去有去參觀建設（甲9卷第242至243頁）　。　⑶再參以證人
    乙Ｈ○○所提出之聽課資料（丙55卷第59頁），其上記載之規
    則「資金調借與管理：必須經過推薦人同意擔保並呈報第一
    代老總審核通過認可後，方可調借資金辦理申購，申購後需
    於返台三天內（銀行工作時間，如遇週六、日將順延）將資
    金還給借款指定人收執」、「丙經理級以上需學習帶班工作
    與聯繫」、「帶新朋友考察事業，需向其他人借住，推薦人
    必須支付新朋友的住宿費（一人一天40元人民
幣）」，亦核與以上被告、證人所述工作分配、安排食宿，甚或
    先行貸予投資人投資款項，之後返臺再行歸還之情相符。且
    綜合以上證人所述參與過程，經由安排組織成員住處同住、
    共同食宿，藉由當地景點、建設之導覽與純資本運作內容相
    連結，分由不同上線成員各以上課、泡茶、聊天之方式簡介
    純資本運作制度、透露因此投資獲得收入甚多等情，實與被
    告等人供述自己參與投資之過程，以及其後招攬下線所安排
    之行程，互核一致。是足認本件純資本運作之模式乃由丁庚○○等人或其他組織成員以在南寧有一種受當地政府默許之投
    資事
業，可獲得豐厚報
酬為由，邀請前往南寧進行考察，由該邀約者或其他組織成員接
    待、提供食宿及安排行程，導覽投資者前往知名景點觀光，
    介紹南寧為一快
速發展中之城市，在此地投資可輕易獲利等語，使投資者產生南
    寧為一投資前景看好地區之印象，並將資本運作制度介紹予
    投資者，再安排組織內老總為投資者講授前述各種課程，吸
    引投資者加入，其他組織成員亦會以聊天、分享加入與獲利
    心得等方式對投資者不斷鼓吹投資之好處，藉此分進合擊之
    手法，誘使其將款項繳納予接待之組織成員或其上線成員而
    加入，並且於被招攬人無現金可以繳交時先行貸借款項，令
    其等於返臺時再行歸還，以促使被招攬人儘速加入投資。因
    之，其等招攬投資者加入資本運作組織之行為態樣，大體即
    可分為：向投資者介紹資本運作制度（含告知南寧有投資事
    業而邀約前往南寧、及以上課以外方式口頭介紹該制度）、
    安排行程（含接待、安排或提供住處及安排上課）、導覽觀
    光、授課（含前述全面分析、框架、錢保、跟進及學習等課
    程）、分享加入與獲利心得、收取款項（含提供匯款或轉帳
    之帳戶）等項，亦即丁庚○○等人（除丙ｔ○○）招攬各該投資
    者時之具體作為即詳如附表四「招攬該投資者加入之被告及
    其具體作為」欄
，且依丁庚○○及如㈡之⒈其他被告、證人所述，丁庚○○於出局後仍
    應邀分享經驗，顯見即便業已出局之老總已經無從獲得獎金
    分配，然仍應邀為新進成員分享經驗
，以促使參與投資，而就其他投資人參與純資本運作有分工之具
    體作為。　⑷從而，丁庚○○等人（除甲ｑ○○、丙ｔ○○）就附表
    四投資者既有如上所述分工，並藉由彼此分工之作為促使投
    資者加入，自有相互利用，並以其
等行為互為補充，以完成共同之犯罪目的。故其等所實行之行為
    ，當非僅就自己親自招攬之少數親友部分負其責任，亦不因
    僅以聊天方式分享經驗、安排食宿而未有「上課」之作為，
    而認非共同正犯。丁庚○○等人（除甲ｑ○○、丙ｔ○○）自其等各
    自加入本件純資本運作組織並晉升老總之後，就附表四投資
    人部分應在其等犯意聯絡之範圍內，對於他共同正犯所實行
    之行為共同負責。丁庚○○等6人之共同辯護人、Ｃ○○之辯
護人、丙Ｖ○○之辯護人、丙ｓ○○之辯護人、甲ｗ○○○之辯護人、甲子
    ○○之辯護人、甲ｕ○○之辯護人、庚○○之辯護人分別以被告招
    攬僅有少數親友、人數甚少、僅有聊天分享、安排食宿，並
    無上課之具體招攬行為等詞為各該被告辯護，並無可採。　
    ⑸甲ｑ○○部分，依前述㈡甲ｑ○○自承之情，及證人證述之內容
    ，雖無證據證明甲ｑ○○親自招攬自己親友參與本件純資本運
    作，或因其上開行為獲得投資人參與之獎金，然其經由已晉
    升老總之母親丁丙○○帶領而從最基本之帶導覽而至為投資者
    上課講解獎金分派制度，參與之時間長達近2年，顯
見其涉入之深，且藉由其帶導覽、講解獎金分派使投資者認識本
    件純資本運作而願意投資，揆諸前開說明，益徵其所為已屬
    招攬之分工行為之一
，甲ｑ○○以上所為顯然係基於為自己犯罪之意思，且參與構成要
    件行為，自亦為共同正犯，亦併予說明。　⑹丙ｔ○○部分：　
    　檢察官起訴認丙ｔ
○○並有為新人授課之行為，而認其亦為本案之共同正犯，並以黃
    薈珊、乙酉○○、戊○○、甲未○○等人證述為據。惟：　①乙酉○○證述：係丙ｓ○○招攬其加入純資本運作，並由丙ｓ○○安排其
    上課；所招攬下線的錢都是交給丙ｓ○○，丙ｓ○○有上激勵的課
    程。我的下線有問題，如果我不會，就拿書給他們看，或請
    丙ｓ○○幫忙解決，後來丙ｓ○○事情比較多，不好找，因為丙ｔ○○之後去南寧，所以就問丙ｔ○○，丙ｔ○○有講過錢怎麼領等情
    （丁8卷第121至132、135、137頁），而黃薈珊則證以：是
    在乙酉○○店裏遇到丙ｓ○○，之後由乙酉○○帶同而參加純資本
    運作，後來有去聽過，丙ｔ○○有一次用電腦講解，我忘記他
    是講什麼課，上
過一次課等語（丁8卷第156、158至160、163頁），亦即黃薈珊
    應為乙酉○○所招攬之下線，而綜合其2人所述，僅足認丙ｔ○○
    曾經為其等解釋1次領錢之事宜，則以丙ｔ○○擔任丙ｓ○○助理
    ，協助其處理記帳事宜之角色，丙ｔ○○因此向乙酉○○、黃薈
    珊說明錢之分配事宜，應僅係基於協助丙ｓ○○處理事宜之意
    ，其2人既分別經由丙ｓ○○、乙酉○○招攬而加入，則在加入後
    由丙ｔ○○解釋運作相關事項，尚難認其有參與構成要件之主
    觀上犯意。　②乙酉○○前述雖有另提及丙ｔ○○有上「激勵」的
    課程等語。然除乙酉○○以外，別無其他證人證述及此，尚難
    僅憑其1人說詞而逕認丙ｔ○○有其他上課、招攬之作為。　③
    至甲未○○雖於警詢中指認丙ｔ○○為老總乙節（D37卷第4頁）
    ，然
並未陳述丙ｔ○○有何招攬、上課、分享等具體之作為，而戊○○則
    未曾指訴其參與過程與丙ｔ○○有關，是無從以其等所述而認
    丙ｔ○○為本案之共同正犯。　④因此，本件尚無證據證明丙ｔ○○有親自招攬投資人參與本件純資本運作，或因此獲得投資
    人參與之獎金，卷內證據亦僅足證明其上開向乙酉○○、黃薈
    珊說明錢之分配事宜僅屬偶然，無從證明丙ｔ○○主觀上有利
    用其他被告之行為，而達本案犯罪目的之犯意，亦無從認定
    其有參與構成要件之行為，其擔任已晉升老總之丙ｓ○○助理
    協助記帳等事宜，僅足認屬幫助之行為，檢察官認其應就本
    案犯罪結果負共同正犯之責，容有誤會。　⑺除本案經檢察
    官起訴之被告40人以外，依其等供述招攬其等參與純資本運
    作組織之人尚別有他人未據起訴，然刑事訴訟本不告不理之
    原則，法院不得就未經起訴之犯罪加以審判，且如前述，純
    資本運作組織之運作模式有其如上之特色，招攬人非必將所
    招攬下線、下下線置於自己組織之下，是其他招攬人具體參
    與之情形如何，
既未經檢察官起訴，本院自無從予以審究判斷，乙甲○○之辯護人
    、甲子○○之辯護人為其等辯護以：每個到庭之證人身上都掛
    著許多下線，何以有人成為告訴人、有人成為被告，上線均
    未據起訴等詞，自無從作為有利於其等之認定。　㈤丁庚○○
    等38人（除丙ｔ○○）所從事純資本運作應該當修正前公平交
    易法第35條第2項之非法多層次傳銷罪，丙ｔ○○則為該罪之幫
    助犯：　
⒈修正前公平交易法第8條第1項所規範之「多層次傳銷」，應包
    含合法之多層次傳銷及修正前同法第23條所規定禁止之變質
    多層次傳銷之說明：　　按修正前公平交易法第8條第1項規
    定：「本法所稱多層次傳銷，謂就推廣或銷售之計畫或組織
    ，參加人給付一定代價，以取得推廣、銷售商品或勞務『及』
    介紹他人參加之權利，並因而獲得佣金、獎金或其他經濟利
    益者而言。」（103年1月29日公布施行之多層次傳銷管理法
    第5條第1項規定：「本法所稱傳銷商，指參加多層次傳銷事
    業，推廣、銷售商品或服務，而獲得佣金、獎金或其他經濟
    利益，『並』得介紹他人參加及因被介紹之人為推廣、銷售商
    品或服務，或介紹他人參加，而獲得佣金、獎金或其他經濟
    利益者。」，有關法律修正之新舊法比較詳後述），似指不
    問合法之多層次傳銷或所禁止之變質多層次傳銷，均應以商
    品及勞務之銷售為要件。惟：　⑴依修正前公平交易法第23
    條立法理由，係以多層次傳銷之變型態樣繁多，如其參加人
    所得之佣金、獎金或其他經濟利益，主要係基於介紹他人參
    加，則後參加者必因無法覓得足夠之人頭而遭經濟上之損失
    ，其發起或推動之人則毫無風險，且獲暴利，可能破壞市場
    機能，甚或造成社會問題，故對此類多層次傳銷明文加以禁
    止（公平交易法80年2月4日制訂條文說明參照），業已表明
    多層次傳銷之「變型態樣」繁多，無法僅依修正前公平交易
    法第8條第1項之文義定義多層次傳銷，應認修正前公平交易
    法規範之多層次
傳銷構成要素為：①須給付一定代價始得成為正式會員
；②以由已入會之會員介紹加入組織，為其主要之招募會員方式
    （即具平行擴散性）；③給付代價之目的與取得介紹佣金之
    權利間有因果關係。　⑵又變質之多層次傳銷，其銷售之商
    品及勞務於整個行銷計畫中虛化及空洞化，變得可有可無，
    反而鼓勵參加人竭力招募人員加入組織，促使參加人員得不
    斷從自己介紹加入之人員、或間接從其他人介紹進入之人員
    所給付之代價中抽取報酬並獲晉級之機會，故該事業或組織
    並非將商品或勞務推出市場賺取利潤以分享參加人，而係不
    斷從企業之外拉人進來，貢獻給組織內之既有成員（尤其是
    高階成員），其收入只靠不斷介紹下線來繳交「權利金」以
    作為上線的酬勞，上線僅是藉著介紹下線加入而獲得報酬，
    是愈早加入者獲利愈多，實有失之公平。此種變質之多層次
    傳銷並不重視銷售，並不具備合法經濟之功能。人際網路總
    有飽和之時，惟變質多層次傳銷參加人，受到高利潤之驅使
    ，並恐懼自己成為最後一隻老鼠，落得血本無歸的窘境，勢
    必無所不用其極，一旦人際關係飽和，無人可拉，類此組織
    勢必瀕臨崩潰，造成社會經濟秩序之動盪，且
誘使社會人心趨向投機、射倖與詐騙，因此變質之多層次傳銷應
    具有可責性。　⑶從而，「空有商品表象而無實質商品或勞
    務銷售內涵」之虛化變質多層次傳銷，應依修正前公平交易
    法第35條第2項追究刑事責任，則「形式上無所謂商品或勞
    務之推廣、銷售」，意即欠缺商品、勞務形式表徵，卻以相
    同於上開虛化變質多層次傳銷模式介紹他人進入組織獲利之
    傳銷體系，自亦屬變質之多層次傳銷，亦應為修正前公平交
    易法第8條第1項、第23條規範之對象。  ⑷本件純資本運作
    組織之運作模式及獎金制度，在使參加人經由介紹他人參加
    以取得獎金之方式獲取利潤，並藉由此可能之巨額利潤吸引
    下線加入，使組織不斷發展而獲取利益。亦即加入純資本運
    作組織之參加人，均須給付一定代價即人民幣6萬9,800元（
    術語：21份額）而成為純資本運作組織之會員，取得推廣、
    銷售該投資案及招攬、介紹新會員加入成為下線及發展組織
    之會員資格，且純資本運作組織參加人之收入來源，必須藉
    由組織不斷有人加入，由先加入者朋分後加入者給付之費用
    ，是參加人之收入來源，係基於介紹他人加入，而非基於推
    廣或銷售商品、勞務之合理市價，其招募方式必須由已加入
    純資本運作組織之會員介紹，才能加入成為該組織之新會員
    ，顯然具有所謂平行擴散性，且成員給付加入投資費用與取
    得前揭獎金間亦有因果關係，是前揭純資本運作組織之運作
    模式，
顯係以多層次傳銷方式為之，應堪認定。惟既倚賴介紹新會員加
    入為其收入來源，則勢必藉由組織之不斷發展，始能維持經
    營，而組織愈底層之會員人數將愈益增加，如此一來，前開
    純資本運
作組織之發展，終將因加入之人數漸多、未加入之族群漸少，難
    以再募集他人加入而無以為繼，故純資本運作組織運作結果
    已有修正前公平交易法所欲禁止變質多層次傳銷形式出現，
    自構成修正前公平交易法第8條、第23條所稱之以介紹他人
    參加為主要收入來源之違法多層次傳銷行為，而有違反修正
    前公平交易法第35條第2項之規範。  ⒉公平交易法所謂「行
    為人」之認定：　⑴公平交易法雖以「行為人」為其規範對
    象，然由於傳銷事業之參加人具有非依附或服從傳銷事業指
    令，得獨立決定商品銷售策略，為一
獨立之營業主體，與傳銷事業內部成員間有其特性；且多層次傳
    銷當事人間有多面之法律關係，即傳銷事業與參加人間、參
    加人與其所介紹之參加人間、其所介紹之參加人與再被介紹
    者繼續介紹之參加人間，以及傳銷事業與各階層參加人間多
    重關係，倘其中有發生不當傳銷行為者，其效應將如網狀一
    般擴散，影響社會經濟層面頗鉅，故所定之「行為人」並不
    囿於多層次傳銷事業之主體負責人，多層次傳銷事業中之參
    加人或未參加該多層次傳銷事業之人，若擔任傳銷事業重要
    職務或屬於傳銷組織之高聘參加人，或與傳銷事業合意決定
    重大之營運事項，或積極參與傳銷組織擴散，或領得高額獎
    金不法經濟利益，經綜合判斷而可認定與傳銷事業負責人就
    違反公平交易法第23條之違法多層次傳銷行為有犯意聯絡、
    行為分擔，自應認該當於上開條文中「行為人」之構成要件
    。惟傳銷事業中各個參加人是否有如上情事，仍應依證據認
    定之，非得一概而論。　⑵查，本件純資本運作組織中，依
    招攬人數多寡區分有業務員、組長、主任、經理、老總等階
    級，丁庚○○、Ｃ○○、丙宙○○、乙ｖ○○、丙Ｖ○○、ｖ○○、甲ｗ○○○、
    Ｓ○○、乙甲○○、丙ｋ○○、甲Ｋ○○、ｙ○○、ｈ○○、乙Ｑ○○、甲宇○○、
    甲ｃ○○、ｏ○○、乙卯○○、甲子○○、午○○、丙ｉ○○、天○○、ｒ○○、
    丙ｓ○○、丙ｒ○○、甲ａ○○、甲ｕ○○、甲Ｕ○○、Ｌ○○、丙辛○○、Ｈ○○
    、乙Ａ○○、甲Ｈ○○、乙子○○、甲卯○○、庚○○等人均已晉升為老
    總，而屬高階之資格，已非初始加入之一般業務員、組長等
    資格所可比擬，且其等均有如附表三所載具體之分工行為而
    有積極參與純資本運作組織之擴散行為，並領得高額獎金；
    而甲ｑ○○雖不具老總之身分，然丁丙○○下線之天○○與ｒ○○、丙
    ｓ○○、丙ｒ○○、甲ａ○○、甲Ｕ○○等人既亦均晉升老總，則丁丙○○
    當亦為老總以上階級，甲ｑ○○依其母親丁丙○○指
示而實際參與以上帶導覽、授課行為，亦顯已積極參與純資本運
    作之組織擴散行為，丁庚○○等人（除丙ｔ○○）如附表三所示
    分工行為，對純資本運作之違法多層次傳銷之快速發展實具
    有重大作用，與單純上線會員吸收下線會員之情形有別，是
    丁庚○○等人（除丙ｔ○○）均屬修正前公平交易法第35條第2項
    所稱「行為
人」。足認丁庚○○等38人（除丙ｔ○○）與丁丙○○及該組織內之其
    他不詳成年人，就違反多層次傳銷行為間，具有犯意聯
絡及行為分擔，而屬「行為人」，灼然甚明。　⒊
從而，丁庚○○等38人（除丙ｔ○○）所為自應該當修正前公平交易
    法第35條第2項之非法多層次傳銷罪，而丙ｔ○○則為修正前公
    平交易法第35條第2項之非法多層次傳銷罪之幫助犯。　⒋ｙ○○、ｏ○○以外被告之辯護人雖辯稱：純資本運作並無推廣或銷
    售商品，非屬多層次傳銷，與修正前公平交易法處罰之規定
    不符，並舉公平交易委員會於立法過程表示之意見「有真正
    銷售、推廣商品或服務者，屬於上開公平交易法之規範範圍
    ；如單純投資吸金，但實際上並無任何商品銷售，縱使有告
    知投資項目，也不能認為此是屬於商品、勞務或服務，而應
    屬於銀行法之範疇」及該機關函文意見、本院101年度金上
    訴字第54號、101年度上易字第2604號、104年度上易字第19
    23號等確定判決為據。查：　⑴公平交易委員會前就他案函
    詢雖曾覆以「修正前公平交易法所規範之多層次傳銷，係指
    銷售商品（或服務）之一種行銷方式，同時兼具『參加人給
    付一定代價』、『銷售商品（或勞務）』及『介紹他人參加』之
    要件。故民眾給付一定代價取得介紹他人參加之權利，並佐
    以多層級組織及獎金之方式，招攬加入及投入金錢，倘無銷
    售商品（或服務）屬非法吸金行為，核其性質與修正前公平
    交易法第8條有關多層次傳銷之定義，尚屬有別。另倘制度
    雖有銷售商品（或服務）計畫，惟其商品（或服務）已流於
    虛化，因該傳銷制度非以銷售商品（或服務）為目的，而係
    基於介紹他人加入，則為修正前公平交易法第23條規定之禁
    止變質多層次傳銷…，所詢『純資本運作』之運作方式倘無涉『
    商品』或『勞務』推廣銷售，則與修正前公平交易法所稱之多
    層次傳銷有間」、「倘制度上未有商品或勞務之推廣、銷售
    ，而僅以獎金作為招攬參加人加入方式，與修正前公平交易
    法第8條所稱之多層次傳銷尚屬有間，亦難逕認有同法第23
    條之適用。」有該委員會104年7月6日公競字第1040009917
    號函、104年5月29日公競字第1040007612號函可參（本院卷
    五第31至34頁），而本院他案如前揭判決亦有依上開公平交
    易委員會於立法過程所表示之意見、函覆說明等理由而為各
    該案
件被告無罪之諭知。是據上固可知本件純資本運作組織案件類型
    之法律適用，依目前實務案例於個案上或有相異見解，然本
    院已敘明本案認定有罪之理由，亦即若非以合理市價推廣、
    銷售商品或服務為主之合法多層次傳銷，而係以介紹他人參
    加為主要收入來源，即為違法之多層次傳銷，亦屬修正前公
    平交易法所欲禁止之行為，已如上述。且若謂須搭配所謂「
    商品」或「勞務」推廣銷售者，始屬合法之多層次傳銷，則
    依舉重明輕之法則，未搭配「商品」或「勞務」推廣銷售之
    情形，更應有該規定之適用，其理自明。　⑵至公平交易委
    員會於立法過程所提出之上開意見表示，似將公平交易法與
    銀行法之
規範對象僅以有無商品、服務之推廣而將之一分為二，指彼此之
    適用關係係立於互斥而
不能併存之關係
云云，然上開法律於行政上之主管機關雖各
有不同，惟是否構成各該罪名
，本應回歸個案犯罪事實，由法院依照各該構成要件而為判斷。
    　⑶是公平交易委員會拘泥法條文義所為解釋，尚非可採，
    本院自不受辯護人所舉上開判決及公平交易委員會函文意見
    之拘束。  ㈥其他證據調查並無必要之說明：　⒈檢察官雖因
    上開部分被告辯護人爭執被告以外之人審判外之陳述而以10
    8年11月20日補充理由書聲請傳喚149位證人，欲證明被告等
    人犯修正前公平交易法第35條第2項非法多層次傳銷、修正
    前刑法第339條第1項詐欺取財等罪嫌（本院卷六第207至232
    頁），嗣經本院排定審理程序傳喚各該證人後，尚餘丙玄○○
    、甲ｌ○○、乙Ｅ○○、乙Ｄ○○、甲Ｃ○○、乙Ｍ○○、甲ｘ○○、乙Ｚ○、Ｅ○○、乙ｇ○○、甲丙○○、温玉珍、ｍ○○、甲Ｐ○○、黃○○、乙Ｓ○○、
    甲Ｑ○○、Ｍ○○、甲ｍ○○、ｚ○○、甲ｏ○○、乙Ｐ○○、丙Ｇ○○、乙ｉ○○、
    ｂ○○、Ｂ○○、丙Ｂ○○、Ｓ○○、ｔ○○、甲丁○○、丙癸○○、丙壬○○、
    甲ｓ○○、丙庚○○、乙丑○○、丙地○○、甲Ｂ○○、癸○○、丙甲○○、
    甲Ｊ○○、戊○○、乙ｏ○○、丙Ｘ○○、丙Ｃ○○、丙戊○○、Ｈ○○、乙ｘ○○
    、Ｆ○○、ａ○○、Ｑ○○、乙ｂ○○、Ｕ○○、
ｊ○○、甲Ｇ○○、乙ｊ○○、丙Ｄ○○、乙ｎ○○、甲未○○、乙ｙ○○、乙ｋ○○、
    甲辰○○、乙Ｇ○○、乙午○○、甲宙○○、地○○、Ｗ○○、丙天○○、乙
    ｗ○、丑○○、Ｘ○○、甲甲○○、乙巳○○、甲Ｘ○○、Ｊ○○、亥○○、甲Ｄ
    ○○、丙Ｐ○○、Ｋ○○、丙ｅ○○、甲卯○○、乙Ａ○○、戌○○、Ｎ○○、丙
    丁○○、丙Ｑ○○、甲ｈ○○、乙ｔ○○、甲ｙ○○、己○○、乙ｃ○○、丙ｈ○○
    、甲Ｏ○○、宙○○、丙ｇ○○、丙Ｍ○○、乙Ｌ○○、乙天○○、乙ｌ○○、蔡玉如、丙Ｉ○○、丙ｍ○○、甲辛○○、
    丙ｐ○○、甲ｉ○○、葉鴻炳、玄○○、子○○、丙亥○○、ｄ○○、蔡東
    慶、黃如嬅、呂昭吟、呂月花、黃憶慈等113位證人或經傳
    喚未到、或尚未傳喚，惟其後丁庚○○等人辯護人就此部分證
    據能力已不再爭執（本院卷十第75至77頁），檢察官雖仍堅
    持以上其他證人之傳喚調查，然本院認丁庚○○等38人就參與
    純
資本運作組織應構
成修正前公平交易法第35條第2項非法多層次傳銷罪，惟縱依檢
    察官起訴之犯罪事實亦與銀行法第29條第1項、第29條之1、
    第125條第1項未經許可經營收受存款業務罪嫌、刑法第339
    條第1項詐欺取財等罪嫌之構成要件並不該當，分別如上開
    理由論述及後述不另為無罪諭知部分所述，檢察官以上證據
    調查之待證事實已明，無調查之必要。　⒉甲ａ○○直至本院最
    後審理程序時方聲請傳喚證人丁丙○○，欲證明其否認本案犯
    罪事實之辯詞（本院卷
十五第334、350頁）。然甲ａ○○確有直接招攬下線、以分享經驗
    方式促使投資人參與投資而從中獲取獎金，並已晉
升老總階級等情，業據本院依據甲ａ○○不利於己之供述及其他證
    人證述而認定如上，丁丙○○係屬甲ａ○○之間接上線（甲ａ○○直
    接上線為丙ｓ○○，丙ｓ○○直接上線為天○○、ｒ○○，天○○、ｒ○○之
    直接上線則為丁丙○○），是丁丙○○當然亦屬老總階級，亦經
    本院說明如前，是丁丙○○到庭僅係就其等之階級、招攬方式
    等業已明瞭之犯罪事實再為說明，是本院認並無調查之必要
    。　　㈦綜上所述，此部分事證明確，丁庚○○等38人上開犯
    行洵堪認定，均應依法論科。參、論罪科刑：一、論罪：　
    　    ㈠新舊法比較    依附表四所示丁庚○○等38人於參與
    純資本運作並有各該招攬行為（丙ｔ○○僅為幫助行為），最
    遲招攬加入之時間為甲卯○○招攬乙ｑ○○而於102年8月間參加
    投資（編號243），是其等行為後，多層次傳銷管理法業經
    完成立法，並經總統於103年1月29日總統華總一義字第1030
    00
13741號令公布施行，該法第18條規定：「多層次傳銷事業，應
    使其傳銷商之收入來源以合理市價推廣、銷售商品或服務為
    主，不得以介紹他人參加為主要收入來源。」同法第29條第
    1項規定：「違反第18條規定者，處行為人7年以下有期徒刑
    ，得併科新臺幣1億元以下罰金。」而修正前公平交易法第2
    3條規定：「多層次傳銷，其參加人如取得佣金、獎金或其
    他經濟利益，主要係基於介紹他人加入，而非基於其所推廣
    或銷售商品或勞務之合理市價者，不得為之。」同法第35條
    第2項規定：「違反第23條規定者，處行為人3年
以下有期徒刑、拘役或科或併科新臺幣1億元以下罰金。」經比
    較新舊法，新制訂之多層次傳銷法第29條第1項規定對丁庚○○等38人並無較有利之情形，自應適用其等行為時即修正前
    公平交易法第35條第2項規定。&n
bsp; ㈡罪名：　⒈核丁庚○○、Ｃ○○、丙宙○○、乙ｖ○○、丙Ｖ○○、ｖ○○
    、甲ｗ○○○、Ｓ○○、乙甲○○、丙ｋ○○、甲Ｋ○○、ｙ○○、ｈ○○、乙Ｑ○○
    、甲宇○○、甲ｃ○○、ｏ○○、乙卯○○、甲子○○、午○○、丙ｉ○○、
    天○○、ｒ○○、丙ｓ○○、丙ｒ○○、甲ａ○○、甲ｕ○○、甲Ｕ○○、Ｌ○○、
    丙辛○○、Ｈ○○、乙Ａ○○、甲Ｈ○○、乙子○○、甲卯○○、庚○○、甲ｑ
    ○○等37人所為，均係違反修正前公平交易法第23條之規定，
    均應依第35條第2項之非法多層次傳銷罪處罰。　⒉丙ｔ○○擔
    任丙ｓ○○助理協助記帳事務，顯係基於幫助丙ｓ○○違犯修正前
    公平交易法第35條第2項規定之犯意，且所為記帳行為，亦
    屬該罪構成要件以外之行為，丙ｔ○○既以幫助他人犯罪之意
    思而參與犯罪構成要件以外之行為，自應成立修正前公平交
    易法第35條第2項非法多層次傳銷罪之幫助犯，是核其所為
    ，係犯修正前公平交易法第35條第2項、刑法第30條第1項之
    幫助犯非法多層次傳銷罪。　㈢共犯之說明：　⒈丁庚○○、Ｃ○○、丙宙○○、乙ｖ○○、丙Ｖ○○、ｖ○○、甲ｗ○○○、Ｓ○○、乙甲○○、
    丙ｋ○○、甲Ｋ○○、ｙ○○、ｈ○○、乙Ｑ○○、甲宇○○、甲ｃ○○、ｏ○○、
    乙卯○○、甲子○○、午○○、丙ｉ○○、天○○、ｒ○○、丙ｓ○○、丙ｒ○○
    、甲ａ○○、甲ｕ○○、甲Ｕ○○、Ｌ○○、丙辛○○、Ｈ○○、乙Ａ○○、甲Ｈ○○、乙子○○、甲卯○○、庚○○、甲ｑ○○等37人，於各該加入且晉
    升老
總之後彼此間及丁丙○○、其他不詳成員，就上開犯行有犯意聯絡
    及行為分擔，為共同正犯。  ⒉丙ｔ○○係幫助丙ｓ○○犯罪，犯
    罪情節較正犯輕微，爰依刑法第30條第2項之規定，按正犯
    之刑減輕之。  ㈣又按刑事法若干犯罪行為態樣，本質上原
    具有反覆、延續實行之特徵，立法時既予特別歸類，定為犯
    罪構成要件之行為要素，則行為人基於概括之犯意，在密切
    接近之一定時、地持續實行之複次行為，倘依社會通念，於
    客觀上認為符合一個反覆、延續性之行為觀念者，於刑法評
    價上，即應僅成立一罪，學理上所稱「集合犯」之職業性、
    營業性或收集性等，具有重複特質之犯罪均屬之。丁庚○○、
    Ｃ○○、丙宙○○、乙ｖ○○、丙Ｖ○○、ｖ○○、甲ｗ○○○、Ｓ○○、乙甲○○
    、丙ｋ○○、甲Ｋ○○、ｙ○○、ｈ○○、乙Ｑ○○、甲宇○○、甲ｃ○○、ｏ○○
    、乙卯○○、甲子○○、午○○、丙ｉ○○、天○○、ｒ○○、丙ｓ○○、丙ｒ
    ○○、甲ａ○○、甲ｕ○○、甲Ｕ○○、Ｌ○○、丙辛○○、Ｈ○○、乙Ａ○○、甲
    Ｈ○○、乙子○○、甲卯○○、庚○○、甲ｑ○○等37人本件違反公平交
    易法之行為，核行為性質，顯具有營業性及反覆性，於刑法
    評價上，應認為係集合多數犯罪行為而成立獨立犯罪型態之
    「集合犯」，應僅成立一罪。　㈤丙宙○○前於98年間因電業
    法案件經臺灣桃園地方法院98年度壢簡
字第999號判決判處有期徒刑2月確定，於98年7月27日易科罰金
    執行完畢，有本院被告前案紀錄表可憑（本院卷十一第31頁
    ），其如附表三編號3所述於9
8年10月至11月間參加資本運作組織而犯本件犯行，係於上開有
    期徒刑執行完畢後2年以內故意再犯本件有期徒刑以上之罪
    ，為累犯，惟審酌司法院釋字第775號解釋意旨，認丙宙○○
    構成累犯之前案與本案犯罪類型、罪質均不相同，尚難認其
    有特別之惡性及刑罰反應力薄弱之情，爰裁量不加重其本刑
    。　㈥刑事妥速審判法第7條減刑規定之適用（丙Ｖ○○、丙ｋ○○
    、甲Ｋ○○、ｈ○○、甲宇○○、甲ｃ○○、ｙ○○、Ｃ○○、乙ｖ○○、ｖ○○、
    甲ｗ○○○、Ｓ○○、乙甲○○、ｏ○○即附表一之1編號1至3經起訴、
    追加起訴之被告）：  ⒈103年6月4日修正
公布、同年月6日生效之刑事妥速審判法
第7條規定：「自第一審繫屬日起已逾8年未能判決確定之案件，
    除依法應諭知無罪判決者外，法院依職權或被告之聲請，審
    酌下列事項，認侵害被告受迅速審判之權利，且情節重大，
    有予適當救濟之必要者，應減輕其刑：訴訟程序之延滯，
    是否係因被告之事由；案件在法律及事實上之複雜程度與
    訴訟程序延滯之衡平關係；其他與迅速審判有關之事項」
    。同法第13條第1項則明定：「本法施行前已繫屬於法院之
    案件，亦適用本法」。此係刑法量刑規定之補充規定，旨在
    就久懸未決案件，從量刑補償機制予被告一定之救濟，以保
    障被告受妥速審判之權利，係重要之司法人權。該條第1款
    所稱「訴訟程序之延滯，是否係因被告之事由」，係指如訴
    訟程序因被告逃亡而遭通緝、因病而停止審判、另案長期在
    國外羈押或服刑、意圖阻撓訴訟程序之順利進行，一再無理
    由之聲請迴避等，屬被告個人事由所造成案件之延滯而言。
    至於被告否認犯罪所為之辯解，乃訴訟上辯護權之正當行使
    ，不能視為造成訴訟程序延滯而可歸責於被告之事由；第2
    款所稱「案件在法律及事實上之複雜程度與訴訟程序延滯之
    衡平關係」，應由法官於具體個案中慎重斟酌，例如考量案
    件是否係重大繁雜之犯罪事件、待證事實是否
需經多次鑑定、訴訟當事人
的多寡、經濟犯罪之資金流向複雜等；第3款所稱「其他與迅速
    審判有關之事項」，例如鑑定需時過久、調查程序需在國外
    或大陸地區進行、有法定停止審判等情形即是。  ⒉本件丙Ｖ
    ○○、丙ｋ○○、甲Ｋ○○、ｈ○○、甲宇○○、甲ｃ○○、ｙ○○經檢察官如
    附表一之1編號1起訴後，於102年3月13日繫屬於第一審法院
    （102年度金訴字第4號）；Ｃ○○、乙ｖ○○經檢察官如附表一之
    1編號2追加起訴後，於102年9月2日繫屬
於第一審法院（102年度金訴字第21號）；ｖ○○、甲ｗ○○○、Ｓ○○、
    乙甲○○、ｏ○○經檢察官如附表一之1編號3追加起訴後，於102
    年12月23日繫屬於第一審法院（102年度金訴字第
31號），各有卷附新北地檢署函文上蓋用之第一審法院收文章可
    稽（甲1卷第1頁、乙1卷第1頁、丙1卷第1頁
），迄今均已逾8年，自屬刑事妥速審判法第7條所定之案件，而
    有無該條應減輕其刑之情形，係屬法院應依職權審酌之事項
    。查本件自繫屬第一審法院迄今，迭經密集審理，惟其事實
    、
法律關係繁雜，所需調查之事證甚多，歷審為釐清犯罪經過以發
    現實質真實，致案件前後持續之訴訟歷
程逾8年；然法院縱無怠惰延宕之情事，亦非以上丙Ｖ○○、丙ｋ○○
    、甲Ｋ○○、ｈ○○、甲宇○○、甲ｃ○○
、ｙ○○、Ｃ○○、乙ｖ○○、ｖ○○、甲ｗ○○○、Ｓ○○、乙甲○○、ｏ○○等被告之
    因素所肇致。是本件訴訟程序之延滯，並無可歸責於以上被
    告之事由，對其等迅速受
審之權利不能謂無侵害，且就客觀上判斷，情節已屬重大，自應
    適用上開規定，就上開被告部分均減輕其刑。　⒊至附表一
    之1編號4至10部分其他被告經檢察官追加起訴部分，其等繫
    屬第一審法院之時間迄今並無逾8年之情形，自無上開減刑
    規
定之適用，亦附此說明。　　㈦按對於未發覺之罪自首而受裁判
    者，得減輕其刑，刑法第62條前段定有明文。ｙ○○於原審審
    理中主張構成自首乙節。然查，其於101年7月24日就本案參
    與純資本運作組織一事向法務部調查局高雄市調查處自白犯
    罪前，已先於101年6月5日對丙ｋ○○、甲Ｋ○○向檢察事務官提
    出告訴時，說明自身招攬下線加入純資本運作組織情節，有
    其上開陳述之筆錄記載在卷（丙17卷第268至270頁反面、丙
    44-3卷第9至10頁），是於ｙ○○101年7月24日自白犯罪之際，
    有偵查犯罪職權之公務員已知悉其涉犯本件犯行，而與前開
    自首要件不符
，ｙ○○前開主張難謂可採。　
㈧本案並無刑法第16條減刑之適用：　　按除有正當理由而無法
    避免者外，不得因不知法律而免除刑事責任，但按其情節得
    減輕其刑，刑法第16條定有明文。又按行為人有無該條所定
    情形而合於得免除其刑者，係以行為人欠缺違法性之認識為
    前提，且其自信在客觀上有正當理由，依一般觀念，通常人
    不免有此誤認而信為正當，亦即其欠缺違法性認識已達於不
    可避免之程度者，始足當之，最高法院92年度台上字第4497
    號判決意
旨同此。又刑法第16條所謂違法性認識，係指行為人認識其行為
    違反法律規範，已與社會共同秩序之要求牴觸而言，且此項
    認識不以其對行為違反某特定法律條文，與某特定禁止規定
    合致為必要，故行為人僅須認識或可得認識其行為與法律所
    要求之生活秩序違背，即屬具有不法意識。查，本案之純資
    本運作組織為免遭當地公安查緝，老總需自所領取獎金中按
    固定比例撥出部分款項，交由組織內特定與當地公安關係良
    好之人轉交不肖公安作為保護費，以維持純資本運作組織之
    順利運作，亦如前所認定，顯見丁庚○○等38人（除丙ｔ○○）
    於參與純資本運作並對外招攬下線時，主觀上即知悉資本運
    作制度於大陸地區亦屬違法行為，Ｃ○○、丙ｓ○○、甲卯○○之辯
    護人為其等主張刑法第16條減刑之適用，並無可採。　㈨起
    訴效力所及之說明：　⒈附表一之1編號11移送併辦關於丙Ｖ○○、丙ｋ○○、甲Ｋ○○、ｙ○○等人（丙Ｖ○○招攬投資人丙ｋ○○、甲Ｋ○○；丙ｋ○○招攬投資人ｙ○○、丙己○○、乙Ｍ○○、丙卯○○、甲ｚ○○
    、乙Ｘ○○、丙ｚ○○、丙ｏ○○、ｇ○○
、柯陳名月、乙未○○○、乙玄○○、丙Ａ○○、丙Ｕ○○、丙丑○○；甲Ｋ○○招攬投資人ｙ○○、乙ｇ
    ○○、甲庚○○、丙辰○○、乙Ｚ○、Ｅ○○；ｙ○○招攬投資人温玉珍、
    ｚ○○、甲丙○○、乙ｒ○○、甲ｐ○○）犯修正前公平交易法第35條
    第2項非法多層次傳銷。　⒉編號12移送併辦關於乙ｖ○○招攬
    投資人乙甲○○、乙亥○○、乙黃○○、寅○○、ｅ○○、Ｔ○○、乙戌○○
    、邱林錱、乙ａ○○、乙癸○○、甲壬○○、甲午○○犯修正前公平
    交易法第35條第2項非法多層次傳銷。　⒊編號16移送併辦關
    於甲宇○○、甲ｃ○○招攬投資人乙Ｈ○○犯修正前公平交易法第35
    條第2項非法多層次傳銷。　⒋編號19移送併辦關於乙ｖ○○招
    攬投資人丙丙○○、ｌ○○；丙ｋ○○招攬投資人丙己○○、甲Ｋ○○；
    甲Ｋ○○招攬甲ｘ○○、乙ｇ○○部分犯修正前公平交易法第35條第2
    項非法多層次
傳銷。　⒌編號22移送併辦關於丙ｓ○○招攬ｉ○○犯修正前公平交易
    法第35條第2項非法多層次傳銷罪。　⒍編號23移送併辦關於
    甲ｗ○○○招攬投資人未
○部分犯修正前公平交易法第35條第2項非法多層次傳銷罪。　⒎
    編號24移送併辦關於甲ｕ○○、甲ａ○○、丙ｓ○○招攬投資人呂昭
    吟、呂月花（呂昭吟以母親呂月花名義投資）部分犯修正前
    公平交易法第35條第2項非法多層次傳銷罪。　⒏編號20關於
    丙ｋ○○、甲Ｋ○○、ｙ○○招攬投資人Ｂ○○、丙己○○、甲ｘ○○、乙ｇ○○
    、甲Ｆ○○部分，以及編號21關於丙ｋ○○招攬丙Ａ○○、乙未○○○、
    丙Ｕ○○、乙ｕ○○、Ａ○○、乙玄○○部分犯修正前公平交易法第35
    條第2項非法多層次傳銷。　⒐上開⒈至⒎移送併辦部分，以及
    附表三「提及該投資者之起訴書、追加起訴書、併辦意旨書
    或補充理由書」欄所記載檢察官補充理由書者之相關投資人
    ，或為與檢察官起訴上開被告所招攬之投資人同一者，或為
    檢察官所未起訴被告招攬之投資人而經檢察官以移送併辦、
    補充理由書說明，促請法院注意者，而上開⒏被告所招攬之
    投資人雖未經檢察官起訴，且於檢察官移送併辦亦僅論以修
    正前刑法第339條詐欺取財罪嫌（詳退併辦），然以上被告
    因所招攬之投資人涉犯非法多層次傳銷部分與起訴、追加起
    訴後經本院認定有罪部分為集合犯之一罪關係，自為起訴效
    力所及，本院自得併予審究。　㈩不另為公訴不受理之諭知
    ：　⒈按告訴或請求乃論之罪，未經告訴、請求或其告訴、
    請求經撤回或已逾告訴期間者，應諭知公訴不受理之判決，
    刑事訴訟法第303條第3款定有明文。又按「於直系血親、配
    偶或同財共居親屬之間，犯本章之罪者，得免除其刑。前項
    親屬或其他五親等內血親或三親等內姻親之間，犯本章之罪
    者，須告訴乃論。」、「第323條及第324條之規定，於第33
    9條至前條之罪準用之。」刑法第324條、343條亦分別定有
    明文。  ⒉經查，公訴意旨雖認乙Ｑ○○對乙Ｒ○○，ｏ○○對乙己○
    、ｐ○○、ｑ○○，ｙ○○對林明聰、楊玉敏，Ｌ○○對吳林滿珠，甲卯
    ○○對林鴻慶，乙Ａ○○對乙宇○○所為招攬加入資本運作組織之
    行為，涉犯修正前刑法第339條之詐欺取財罪嫌，然乙Ｒ○○為
    乙Ｑ○○之胞兄，乙己○為ｏ○○之配偶、ｐ○○為ｏ○○之子、ｑ○○為ｏ○○之兄，林明聰為ｙ○○之兄、楊玉敏於案發時為ｙ○○之兄嫂、
    吳林滿珠為Ｌ○○之母、林鴻慶為甲卯○○之胞兄、乙宇○○為乙Ａ
    ○○之姊夫，為其等供述在卷，及戶籍資料查詢結果在卷可稽
    ，分為各該被告之五親等內血親或三親等
內姻親，是依前開刑法第343條規定，此部分均應告訴乃論。然
    經核卷內事證，上開經公訴意旨認定為被害人之人，除林鴻
    慶外皆未對前述各該被告提出告訴，而林鴻慶亦於審理時表
    示撤回對甲卯○○之告訴（丁8卷第86至87頁），依前揭說明
    ，本應就此部分為前述各該被告不受理之諭知，惟檢察官認
    此部分與上開起訴後經本院認定有罪之非法多層次傳銷罪具
    想像競合犯之裁判上一罪關係，爰均不另為公訴不受理之諭
    知。　不
另為無罪諭知：  丙.丁庚○○、Ｃ○○、丙宙○○、乙ｖ○○、丙Ｖ○○、ｖ○○、甲ｗ○○○、Ｓ○○、乙甲○○、丙ｋ○○、甲Ｋ
○○、ｙ○○、ｈ○○、乙Ｑ○○、甲宇○○、甲ｃ○○、ｏ○○、乙卯○○、甲子○○
    、午○○、丙ｉ○○、天○○、ｒ○○、丙ｓ○○、丙ｒ○○、甲ａ○○、甲ｕ○○
    、甲Ｕ○○、Ｌ○○、丙辛○○、Ｈ○○、乙Ａ○○、甲Ｈ○○、乙子○○、甲
    卯
○○、庚○○、甲ｑ○○、丙ｔ○○就招攬如附表四所示投資者加入純資本
    運作組織，而涉犯
銀行法第29條第1項、第29條之1、第125條第1項未經許可經營收
    受存款業務罪嫌、修正前刑法第339條第1項詐欺取財罪嫌（
    不含
庚○○被訴對王坤利、王蔡素金詐欺取財部分，及乙Ｑ○○對乙Ｒ○○，
    ｏ○○對乙己○、ｐ○○、ｑ○○，ｙ○○對林明
聰、楊玉敏，Ｌ○○對吳林滿珠，甲卯○○對林鴻慶，乙Ａ○○對乙宇○○
    分別被訴
詐欺取財部分），均不另為無罪諭知之說明。  ⒈公訴意旨認丁
    庚○○等38人上開所為，另涉犯銀行法第29條第1項、第29條
    之1、第125條第1項未經許可經營
收受存款業務罪嫌。惟查：　⑴按除法律另有規定者外，非銀行
    不得經營收受存款、受託經理信託資金、公眾財產
或辦理國內外匯兌業務，銀行法第29條定有明文；又本法稱收受
    存款，謂向不特定多數人收受款項或吸收資金，並約定返還
    本金或給付相當或高於本金之行為；以借款、收受投資、使
    加入為股東
或其他名義，向多數人或不特定之人收受款項或吸收資金，而約
    定或給付與本金顯不相當之
紅利、利息、股息或其他報酬者，以收受存款論，同法第5條之1
    及第29條之1復分別定有明文。而銀行法第125條之立法目的
    ，乃以金融服務業務之運作攸關國家金融市場秩序及全體國
    民之權益，為安定金融市場與
保護客戶及投資人權益，特以法律將銀行設定為許可行業，未得
    許可證照不得營業，並嚴懲地下金融行為；再揆諸上開第29
    條之1立法理由略以「目前社會上有所謂地下投資公司等係
    利用借款、 收受投資、使加入為股東等名義，大量吸收社
    會資金，以遂行其收受款之實，而經營其登記範圍以外之業
    務。依目前法院判決，對此種違法收受存款行為，往往只以
    違反公司法第15條第3項經
營登記範圍以外之業務，而予專科罰金，因此無法發揮有效之遏
    止作用。為保障社會投資大眾之權益，及有效維護經濟金融
    秩序，實有將此種脫法收受存款行為擬制規定為收受存款之
    必要。違法吸
收資金之公司，吸收資金之名義不一，因此，除例示最常見之「
    借款」、「收受投資」、「使加入為股東」等名義之情形外
    ，並以「其他名義」作概括規定，以期週全。違法吸收資金
    之公司
，所以能蔓延滋長，乃在於行為人與投資人約定或給付與本金顯
    不相當之紅利、股息、利息或其他報酬，爰參考刑法第344
    條重利罪之規定，併予規定為要件之一，以期適用明確。」
    可知，銀行法第29條之1「以收
受存款論」之規定，係屬於立法上之補充解釋，乃在禁止行為人
    另立名目規避銀行法第29條不得收受存款之禁止規定，而製
    造與收受存款相同之風
險，是於定義銀行法第29條之1之與本金顯不相當時，自不應逸
    脫上開法律規範之意旨。因此，可
知所謂「以收受存款論」，應係指收受款項、吸收資金者，於收
    受、吸收資金後
，於存續期間內，有給付與本金不相當之紅利、利息、股息或其
    他報酬之約定，始
克相當，即其約定或給付之紅利、利息、股息或其他報酬，乃收
    受者使用所收受資金之存續期間依本金一定比例當然發生
，具有類似利息之法定孳息性質者，始為該條項所指「以收取存
    款論」。  ⑵而依前所認定純資本運作組
織之運作模式，參以丁庚○○等38人（除丙ｔ○○）均一致供述參與
    純資本運作組織只能藉由招攬下線以獲得獎金，隔月所退還
    之人民幣1萬9,000元不是利息，參加純資本運作後只能找到
    想加入的人轉讓或繼承，不能退等節（本院卷四第3
18至320、372至373、108至409、483至484、496至497
、505頁、卷五第48頁），以及如投資人即以下證人所述：　①丙
    黃○○：純資本運作就是獎金分
配，沒有實際商品，就是找人來加入就可以賺錢，獲利就是要有
    人加入（甲3卷第175、182至184頁）。&nbs
p; ②丙ｃ○○：1個人找3個人就能賺錢，只有拉下線可以賺錢，沒
    有其他方式可以得到獎金；就像唐三藏到西方取經，1人帶3
    個（丁6卷第243、245、248至250頁、本院卷九第4
42、445、451、452、454頁）。  ③甲ｒ○○：要賺錢就是要找人加
    入（丁8卷第410、418、44
4頁）。  ④甲Ｎ○○：招攬我的人有說做資本運作要拉人進來才可
    以賺到錢，如果沒有帶人沒辦法賺錢（本院卷九第127至
128頁）。  ⑤丙玄○○：只要找到7個
下線就可以回本，每個下線要再去找其他下線（B24卷第114至11
    8頁）。  ⑥乙Ｄ○○：利用人帶動，有人潮就會有錢潮（丁6卷
    第159頁）。
  ⑦丙丙○○：就是要6萬9,800人民幣，然後要推薦3個人，沒有推
    薦3個人是絕對領不到任
何的獎金，要拉人才有分紅（甲4卷第20、23頁反面至第25頁）
    。 
 ⑧丙Ｊ○○：負責找人就有錢賺，就是要拉人（甲10卷第446、449
    、450、459頁）。  ⑨甲ｚ○○：帶的人越多就可以領的越多，
除了拉人沒有其他獲利方式。丙ｋ○○幫我填申購，就是取得會員
    資格（甲4卷第187頁反面、第191至193、197至198頁）。  
    ⑩乙未○○○：要帶人才能
夠獲利（甲4卷第90頁反面至第94頁反面）。  ⑪甲ｖ○○：就是要
    一
直拉人。獲利的模式就是你3個人要拉3個人，那3個人下面還要
    繼續拉，拉人分錢；只能轉讓（甲
5卷第202頁反面、第204頁反面、第205頁反面、第207、208頁
）。  ⑫乙ｚ○○：上課的内容是說3個人投多少錢進去，如果再分
    享給3個朋友，他們每個人就可能會像樹枝狀的發展下去的
    話，到多少人的時候會有多少獎金，即可能到多少人時就會
    到什麼職位，且可分配得多少獎金、會如何分配；只能轉讓
    ，不能退還；第一筆人民幣1萬9,000元是一定要的，
沒有拉人，沒有其他回饋（甲12卷第310至312、314、317頁）。
      ⑬丙Ｔ○○：排球數就是要拉人才有球啊，沒有拉人就沒有那
    個球；當有
下線加入時，所加入的金額就會由上線按照一定的比例來做分配
    （甲13卷第171、178、188頁）。  ⑭乙Ｈ○○：獲利來源是介
    紹人的獎金人民幣1萬9,000元不用招人隔月就會發。要
帶人才可以賺到人民幣600萬（甲13卷第267至269、272、27
6頁）。  ⑮丁辛○○：沒有說要投資哪些土地和建設。是要一直找
    人下去。人民幣1萬9,000元就是次月還。如果下線不拉人，
    我就不會有收入。這是可以轉讓的（甲4卷第69頁及反面、
    第72至74
頁）。  ⑯甲申○○：就是金錢的遊戲，財產重分配。如果不拉人
    就無法獲利。要找另3個人來承接才可以退出（甲3卷152至1
    60頁）。  ⑰丙己○○：要拉人才能賺錢，是可以轉讓的（甲5
    卷第
28、30至32頁反面）。  ⑱丙乙○○：只有拉下線是唯一獲利管道
    （甲5卷第196頁）。  ⑲乙○○：除了拉下線沒有其
他獲利方式（甲9卷第267頁）。  ⑳乙亥○○：如果有介
紹人來，有人來共襄盛舉的時候才有機會有獎金（甲10卷第219
    、221
頁）。  ㉑邱林錱：她們說等於要再拉找下面的人，再找2個才能
    賺錢獲利（甲10卷第366至368頁）。  ㉒乙戌○○：可以領回
    人
民幣1萬9,000元回饋金，就是拿我們的錢還我們。這是我們去的
    時候組織講的，說一定會回饋一筆錢給我們。球可以轉，是
    他們去轉讓，不是我們轉讓（甲10第310
、312、318、321頁）。  ㉓乙癸○○：賺錢方式是要去找人，一帶
    三（C7卷第17至18
頁）。  ㉔甲壬○○：只要介紹3個人進去就可以賺錢（甲10第355
    、356、362頁）。  ㉕
柯陳名月：有招到人就有賺錢；加入時就知道要拉人才能賺錢（
    甲5卷第1
20頁反面、第124頁）。  ㉖ｇ○○：拉人可以賺錢。有加入就會退
    人民幣1萬9,000元，獲利方式就
是起先給你1萬9，然後後來你要有找人去才有，沒有其他獲利管
    道（甲5卷第61頁反至第65頁）。  ㉗孫志勝：加入之後要1
    個帶3個，
隔月就有返還金人民幣1萬9,000（甲4卷第178頁反面、第179頁
    ）。  ㉘乙Ｘ○○：
只記得1個人負責3個，有拉到下線有分獎金，沒有3個進去就沒
    有獲利了（甲5卷第108、114頁反面）
。　㉙丙丑○○：沒有拉人就沒有紅利（甲4卷第81頁）。  ㉚丙Ｕ○○
    ：知道要拉人才有獎金，要獲利
上千萬要拉人，不太記得有其他獲利管道（丙50卷第48、49頁、
    甲5卷第35頁反、第37、40頁）。  ㉛乙ｕ
○○：獲利來源是人拉人；不做可以頂讓、繼承（本院卷八第474
    、482、483頁）。  ㉜甲丙○○：上
課老總說拉人進來就有錢可以賺（丙50卷第36頁）。  ㉝乙ｒ○○：
    後面介紹人進來就有利潤可以吸收，沒帶
人就沒錢賺；要找另一人頂替才可以贖回（本院卷七第440、450
    、458至459）。  ㉞甲ｐ○○：隔月退人民幣1萬9是退我自己的錢給我，後續沒有其他獎金
    或收益，要拉人才有。沒有掛保證，只說可以轉讓（本院卷
    八第254、255、259頁）。  ㉟ｚ○○：獎金的性質就
是帶人就有（本院卷八第318至319頁）。  ㊱乙Ｐ○○：邀人才會有
    獎金，沒
有找人就有獎金（本院卷八第348至349頁）。  ㊲丙Ｇ○○：找人才
    能拿獎金（本院卷八第356至357頁）。  ㊳ｘ○○：獲
利來源是要推薦人進來，可以退出，有人加入就把我名字換過來
    、頂替；要帶人才會有獲利帶3個人進來就是領3萬元。3個
人下面要有3條線，要帶3個人進來才可以領那個趴數，單線就賺
    不到錢，一定要旁邊還有拓展出去（甲13卷第217至218、22
    1至222、228頁）。  ㊴丙Ｒ○○：課程內容就是投入
一股多少錢、會退回多少，整個運作要抓3個人後會怎樣獲利，
    拉人進來錢就會回來（甲10卷第26、27、3
0頁）。　㊵丙ｆ○○：我認為被騙是因為他們答應找人頂替你，後
    來卻沒有下文，是這個部分被騙；上課的課程就是叫我們拉
    取更多人交錢加入以獲取利益，我知道要拉人才有獲利（甲
    9卷第223、226至2
29頁）。　㊶丙午○○：賺錢的方式是拉人，沒拉人不能賺錢（本
    院卷八第287頁）。  ㊷甲ｍ○○
：課程內容跟一般老鼠會一樣的性質，有邀人進來才能賺到錢，
    當時有說到若邀不到人或想退出可以退出，若有新人進去可
    以補我們的缺額，獲利模式就是要拉人（本
院卷八第296、301頁）。  ㊸卯○○：印象中我只記得他們說投資6
    萬9,800元，後續就會有更大筆的金額進來，就有點類似老
    鼠會的感覺，帶人進來就會有多少錢，我只知道這行業就說
    是要1個
帶1個的關係（甲10卷第181頁）。  ㊹甲Ｗ○○：一拉三，拉到一個
    點可以
升老總，要帶人進去就有錢賺，沒有其他模式可以獲得獎金（本
    院卷八第119、126、127頁）。  
㊺ｍ○○：上課內容要交錢要拉人（丙5卷第120頁）。  ㊻乙寅○○：
要帶人過去才有辦法賺錢（甲9卷第395頁）。  ㊼乙壬○○：是加
    入廣西的建設，投資下去
如果再帶3個人就有錢賺，我只知道好像很賺錢，只要找人加入
    就可以賺錢（甲9卷第383、386
頁）。  ㊽乙Ｒ○○：我當初的理解，是他們剛開始的遊戲規則是要
    我們帶3個人完成它的制度規則，要拉下線才能夠領提成分
    配的獲利（甲9卷第448、451頁）。  ㊾
甲Ｒ○○：授課內容就是一個機制，帶人來就可以賺多少錢，沒有
    說到硬體（本院卷八第38頁）。  ㊿甲Ｍ○○：可以轉讓，找人來，就可以賺錢，沒有找人投資就沒有錢（
    本院卷八第84至85、88、93頁）。  Ｖ○○：是直銷要拉人才
    能獲
利（本院卷八第70頁）。  ｗ○○：我聽到賺錢模式就是把人帶進
    去。除了把人找進來外沒有其他獲利方式（本院卷八第108
    頁）。  Ｚ○○
：乙○○說我要招募3個人，他也要招3個人，也就是3個人要招
募3個人，還說若不參加時錢就可以領回（甲9卷第260頁）。&nb
    s
p; 乙Ｓ○○：乙Ｖ○○說那邊不錯，ｏ○○有說拉越多人加入退越多錢
    （丙5卷第29至30頁）。  乙Ｙ○○：他們有說加入後拉3人加
    入就可以獲利（本院卷八第241至242、245頁）。  丙Ｋ○○：乙Ｓ○○跟我說項傳銷一樣要拉人加入才能賺錢，沒有其他獲益
    模式（本院卷八第
228頁）。　乙Ｕ○○：乙Ｓ○○說不錯，我就先繳錢，上課內容是教
    怎麼拉人。類似傳銷，拉人進去就有利潤（丙5卷第15頁反
    、第
16頁）。  甲ｎ○○：投資的方式是自己繳錢加入，再拉人加入，
    就可以有投資獲利（丙5卷第47頁反
、第48頁）。  乙丑○○：乙卯○○跟我說資本運作可以賺錢，說
    這像直銷性質，需要拉人進去才能賺錢（D22卷第85頁）。 
     乙ｍ○○：可以轉讓，推薦新朋友就會有獎金沒有找人投資
    就沒有錢（乙6卷第1
33、136頁）。  乙Ｗ○○：假設不想參與的，可以轉讓、頂替，
    獎金應該是來自下線，時間到
就可以拿回19,000，沒有說剩下的50,800要如何處理（乙6卷第1
    12、117、121頁）。  Ｏ○○：只知道要有3條下線，可繼承
    、轉
讓（乙6卷第199、205頁）。  ｃ○○：人數夠多獲利越多，運作
    模式太複雜，
就是找人，我不會找人，找人才能獲得獎金（D9卷第103、104頁
    、乙6卷第231頁）。  黃薈珊：獲利方式只說要帶人進去
    ，下
線越多升得越快，用親子線錢賺更多（丁8卷157至158頁）。  
    王素珠：說帶人有錢，大概有講說繳了這筆錢就是要被上線
    的人拿去當獎金分掉，而妳如果
要賺錢就自己拉人來分他們的獎金，此外沒有其他獲利管道（乙
    6卷第152至153、1
59頁）。  甲Ｂ○○：我是自願、好奇而加入，當地老總說找3
個人就可以分配獎金（D9卷第380頁）。  甲天○○：看到有人在
    分錢就知道這個
是要帶人進去的，資本運作就是金錢遊戲，沒有所謂的產品，有
    拉人才有獎金，沒拉人就沒獎金（本院卷九第318、320、3
23、324、328頁）。  甲Ｊ○○：老總說這是國家政策，要帶動當
地發展，款項到一階級後會分配（D29卷第209頁）。  
ｋ○○：最後有說必須拉3個人以後就會一個什麼樣的計算。他們在
    講時有講到要拉人才有獲利（丁8卷第103至104、107、109
    頁）。  乙申○○：不知道資本運作如何賺錢，就知道繳出
    去，找3個人，就這樣一直
擴散下去就有了。就說只要3個找3個就可以賺錢，再繼續下去再
    找3
個這樣，可以轉讓退出（丁6卷第203至205頁）。  甲己○○：找
    到人頂可以退出，就是
拉人賺錢（丁7卷第395、397頁）。  ｕ○○：要拉人才可以獲利
    ，錢一層一層都分光了，這個都有公開講（丁7卷第412至41
    3頁）。  ｓ○○：帶人過去就可以賺錢，他們就會安排（丁7
    卷第268頁）。  乙Ｂ○○：知道找人就會有獎金，可以吸收3
    個人去做我的位置（丁7卷第85、86頁）。　戌○○：拉下線
    就可以賺錢，好像直銷，到一個階段就會分紅（D18卷第148
    至149頁）。  丙ｂ○○：獲利來源是自己必須再去找人後來
    我跟杜姿慧有一點口角，雖然我們鬧翻了，但他的獎金還是
    會自動撥到我的帳戶，我有領到那些錢（丁7卷第197、200
    、216頁）。  乙地○○：說1個人找2、3個人就好，重點要
    招人投入才可以領（丁6卷第267至268、273頁）。  甲ｂ○○
    ：賺錢當然是要拉下面的人，有點像直銷，下面要有人；要
    吸收3個人頂替才可以退出（丁6卷第365、368、370頁）。 
     子○○：我上過課後認為這是老鼠會，1個人1顆球，底下帶
    3顆球，透過這種模式賺錢，直接拉人進來就可以分紅（丁8
    卷第449至451、461頁）。　甲玄○○：我有介紹人進去有另
    外的獎金（丁8卷第92頁）。  丙Ｙ○○：拉人當下線來分錢
    （D29卷第127頁反）。  乙辰○○：可以找人來頂替自己的
    位子，只有聽到1個人要拉3個，這個最簡單，拉3個就會賺
    錢了，要拉人墊在自己下面才有賺錢，丙Ｙ○○說如果我們讓
    他湊人數，他就可以賺得比較快（丁6卷第389、392、393頁
    ）。　ａ○○：Ｈ○○說加入找3個人繼續往下延伸就有錢賺（D2
    8卷第502頁），  壬○○：只知道錢放進去，然後帶朋友去
    ，就可以賺錢，假如有人頂替就可以拿回這筆錢（丁6卷第4
    13、415頁）。  巳○○：要介紹人去，並讓人瞭解，若他投
    資，我就可以獲利（丁6卷第438至439、450頁）。  甲ｂ○○
    ：丙Ｙ○○師姐是我在南投拜拜認識的宮主，我就給他當人頭
    ，賺錢要拉下面的人，但我沒辦法，他說他會處理，要拉人
    才有收入。要吸收人頂替（丁6卷第361至362、365、370、3
    73、374、376頁）
。  孫志勝：丙ｋ○○就是聊天、說一說，內容就是叫我們加入、
    1個帶3個（甲4卷第179頁反）。  丙庚○○：運作模式是1個
    人要帶3個，加入的人越多獎金越多，間接獎金是升經理之
    後才有，好像是抽佣金，抽我帶的人的佣金（D9卷第145頁
    ）。　丙Ｌ○○：沒有找人來就沒有，大家參加時都知道要拉
    下線才能創造業績（甲12卷第393頁）。  丙玄○○：只要有
    人招商引資就可以獲利，做不起來可以轉讓給其他朋友，只
    要拉3個下線就可以獲利
（B24卷第114、117頁）。　甲午○○：只要負責帶人過去分析獎
    金制度，有聽過一帶三才能升老總，要帶人來才能領獎金；
    找到人就可以幫我們退，可以轉讓（本院卷八第526至527、
    530頁）。  乙黃○○：有新人就可以領錢，沒有新人就不可
    以（本院卷九第76頁）。　乙ｆ○○：要拉人才有獎金，我就
    是沒有人才沒再去（本院卷九第337頁）。  丙亥○○：老總
    和Ｊ○○他們說只要找3個朋友就可以賺錢（D34卷第106頁）。
      乙酉○○：所繳的錢就是會費，加入商務商會運作，才有
    資格帶人、賺錢，就是取得資格（丁8卷第125頁）。
  乙ｄ○○：要找人才有錢，沒有找到人就沒有錢（本院卷七第27
    5頁）。  Ｐ○○：獲利規則是1個找3個（本院卷七第298頁）
    。  丙辰○○：他們說這邊可以發展人脈，帶人來可以獲利
    賺錢，有一個獎金制度，只要帶人到廣西南寧加入該組織就
    會有獎金，若沒有找人，沒有利息可以領。只能轉讓、頂替
    （本院卷七第415至416、424、434頁）。 
 未○：要叫到人才有獎金（本院卷九第48頁）。　  宇○○：帶
    3個人來，拿錢出來，除了拉人，不知道有其他獲利來源（
    甲9卷第245頁）。  ⑶佐以①丙ｓ○○所提出之「自願加入連鎖
    經營（資本運作）行業申請表」空白表格（G4卷第72頁），
    其上記載「本人擁有的份額資格是可繼承、可轉讓，在任何
    情形下不得退款」等語，②證人乙癸○○、甲壬○○之「自願加
    入連鎖
經營（資本運作）行業申請表」（C8卷第114、117頁），其亦記
    載「本人投資的份額可繼承、可轉讓、不可退款」等語，③
    證人乙Ｈ○○所提出之聽課資料
證稱被告等人曾稱政府扣稅10％之證人   編號 證人 證據出處 1 丙ｅ○○ D18卷第165頁至反面 2 Ｑ○○ D18卷第165頁至反面 3 丙Ｘ○○ D29卷第126頁反面 4 丙Ｙ○○ D29卷第127頁反面 5 甲Ｊ○○ D29卷第209頁至反面 6 丙Ｃ○○ D31卷第99頁 7 丁丁○○ 甲3卷第167至169頁 8 丁辛○○ 甲4卷第69頁 9 丙丑○○ 甲4卷第79頁反面 10 乙未○○○ 甲4卷第90頁反面 11 甲ｚ○○ 甲4卷第191頁正反面 12 丙Ｕ○○ 甲5卷第36至37頁、39頁反面 13 丙Ａ○○ 甲5卷第44反面至46反面頁 14 乙玄○○ 丙1-2卷第62頁反面、甲5卷第58頁反面 15 ｇ○○ 甲5卷第64頁反面至65頁 16 丙ｏ○○ 甲5卷第160頁正反面 17 丙乙○○ 甲5卷第190頁、192頁反面 18 甲ｖ○○ 甲5卷第204頁 19 丙卯○○ 甲5卷第216頁反面至217頁 20 丙寅○○ 甲5卷第228頁反面、229頁反面 21 ｐ○○ 甲9卷第87頁 22 ｑ○○ 甲9卷第103頁 23 乙己○ 甲9卷第119頁 24 丙ｆ○○ 甲9卷第215頁 25 宇○○ 甲9卷第244頁 26 乙○○ 甲9卷第267頁 27 乙Ｒ○○ 甲9卷第440、445頁 28 乙亥○○ 甲10卷第223頁 29 乙戌○○ 甲10卷第313、319至320、331頁 30 乙癸○○ 甲10卷第406頁 31 丙Ｊ○○ 甲10卷第448頁 32 ｅ○○ 甲12卷第126頁 33 Ｔ○○ 甲12卷第135、139至140頁 34 丙Ｌ○○ 甲12卷第384頁 35 乙ｍ○○ 乙6卷第138頁 36 Ｏ○○ 乙6卷第205頁 37 Ｙ○○ 乙6卷第215頁 38 ｃ○○ 乙6卷第233頁 39 乙卯○○ 乙6卷第294頁 40 乙申○○ 丁6卷第203、210頁 41 丙ｃ○○ 丁6卷第244、250頁 42 甲ｂ○○ 丁6卷第371頁 43 乙辰○○ 丁6卷第386頁 44 王梓熏 丁6卷第414頁 45 曾昭友 丁6卷第428頁 46 巳○○ 丁6卷第438頁 47 乙Ｂ○○ 丁7卷第78頁 48 丙ｂ○○ 丁7卷第199頁 49 ｓ○○ 丁7卷第267頁 50 甲己○○ 丁7卷第395頁 51 甲玄○○ 丁8卷第90頁 52 ｋ○○ 丁8卷第106、115頁 53 乙酉○○ 丁8卷第124頁 54 丙亥○○ 丁8卷第174、176頁 55 丙ｓ○○ 丁8卷第230、279頁 56 甲子○○ 丁8卷第260頁 57 丙ｔ○○ 丁8卷第285頁 58 丙Ｗ○○ 丁8卷第376頁 59 丙戌○○ 丁8卷第403頁 60 甲ｒ○○ 丁8卷第413頁 61 子○○ 丁8卷第466、471頁 62 乙ｒ○○ 本院卷七第443頁 63 甲Ｗ○○ ont- size: 20px; line-height: 100%;">本院卷八第119至120頁 64 甲ｐ○○ 本院卷八第2545、272頁 65 乙黃○○ 本院卷九第73頁 
更難逕認純資本運作組織於招攬下線時均會告以如檢察官起訴所
    指上開事項。　⑶且在投資吸引的要約行為中，要約人固負
    有提供真實資訊之義務，俾投資人能真實正確評估是否為投
    資之承諾，故在要約人故意隱匿、虛偽錯誤投資資訊時，其
    行為即得評價為詐術行為，然此僅係攸關投資意願之訊息而
    言，與投資意願之決意不具有密切依存關係之訊息，縱有不
    實，因不致影響投資意願之作成而難謂詐術。其中，攸關投
    資意願決意之訊息，係指資本投入與回收之期間條件及獲利
    成效之計算而言，至於要約人因獲投資所得受之利益，若不
    涉及投資者取回或分配之約定，自不在應真實完全提供之訊
    息範圍。經查，丁庚○○等38人（除丙ｔ○○）所招攬、分
享之本件純資本運作，並未與廣西南寧之建設有任何關連，其獲
    利全賴下線加入後，分配下線所繳納之費用，別無其他獲利
    來源，此等運作模式實為上開參與之受邀者所知悉，除如上
    開⒈所述以外，並有前所援引卷附甲ｑ○○講述「框架」課程書
    面資料（D34卷第53至55頁）、乙Ｈ○○所提出之
聽課資料（丙55卷第58、61頁）、ｍ○○所提出之筆記資料（丙3卷
    第197至198頁）、甲酉○○所提出之筆記及上課資料（B16卷
    第35至44頁），亦即不論講課者所講述之內容、聽課者所接
    獲之訊息，均已明白指出各階級直接獎金、間接獎金、補助
    獎金之分配情形、不同階級成員可由新加入成員所繳交款項
    中獲分配獎金比例。是丁庚○○等38人（除丙ｔ○○）縱有親自
    或安排其他人帶領受邀者參觀廣西南寧或分享投資經驗，惟
    上開受邀者，並未因此而陷於錯誤，誤認其等投資之金額是
    用以建設廣西南寧市，且利潤是源自建設南寧市後所得之利
    益。檢察官起訴所指上
開說詞僅係吸引投資者前往南寧進一步了解詳情之話術，待投資
    者實際前往南寧聽課時，均會據實告知純資本運作之真實獲
    利方式，是投資者於加入前皆已知悉純資本運作制度乃係拉
    人加入後分配款項之金錢遊戲。尤其純資本運作制度中尚有
    所謂「保護費」之制度，倘純資本運作組織確為法之所許，
    何以需繳納「保護費」以免遭當地政府查緝？在此情況下，
    投資者猶仍為取得純資本運作組織所允諾之高額報酬而繳款
    參加，足見投資者或多或少心存「縱使資本運作制度並非合
    法，然有繳納保護費即不至於遭查緝」之僥倖心理，是以純
    資本運作制度是否合法、有無受當地政府支持並扣稅、是否
    將款項投入當地建設等節，顯非投資者加入時考量之主要因
    素，則丁庚○○等38人（除丙ｔ○○）縱以上開話術吸引投資者
    前往南寧瞭解純資本運作制度，投資者繳款加入亦非因陷於
    錯誤所致，自與詐欺取財罪之構成要件不符。　⑷至檢察官
    於原審及本院審理中，對於證人即投資者交互詰問時詰問以
如果投資當時知悉純資本運作組織係屬違法，是否仍會參與投資
    ，證人雖均回覆否定之答案，惟此實乃因本案既經起訴，且
    多數投資者並未獲招攬之人投資款項全額的返還、賠償，實
    難期待一般人在此情形下作證時仍會答稱即便知悉違法仍願
    意參加且招攬他人加入，而陷自己於違法情事之中，況純資
    本運作組織在投資者經由上課方式瞭解投資
模式過程中應已知悉此乃係拉
人加入後分配款項之金錢遊戲，復無證據證明其等交付款項係陷
    於錯誤而為之，均如前述，自不因證人證述如果投資時知悉
    純資本運作係屬違法就不會同意參加而指其等係遭詐騙，並
    認丁庚○○等38人招攬附表四投資者並犯修正前刑法第339條
    第1項詐欺取財罪嫌。　  ⒊綜上，檢察官所舉之證據，尚未
    達於使通常一般人均不致有所懷疑，而得確信丁庚○○等38人
    犯銀行法第125條第1項未經許可經營收受存款業務、修正前
    刑法第339條第1項詐欺取財等罪
嫌之程度，無從就此部分使本院形成丁庚○○等38人有罪之心證，
    本應就此部分為其等無罪之諭知，惟檢察官起訴、追加起訴
    認此部分與前述經本院認定有罪之修正前公平交易法第35條
    第2項非法多層次傳銷罪部分具想像競合之一罪關係，爰均
    不另為無罪之諭知。　B.公訴意旨另認丁庚○○等38人招攬如
    附表七編號1至80所示之人加入純資本運作組織部分，涉犯
    修正前刑法第339條第1項之詐欺取財罪嫌、修正前公平交易
    法第35條第2項之非法多層次傳銷罪嫌以及銀行法第125條第
    1項前段之未經許可經營收受存款業務罪嫌，然查：  ⒈編號
    1至6所示之康健雄、李啟肇、丙ｑ○○、李秉翰、梁素蓉、李
    義麟、徐仁廣、楊鴻池等人並未加入純資本運作組織，有如
    各該「證據出處」欄所示之證據可佐；編號7至16所示之高
    巧竺、詹金蕊、張慶重、乙己○珠、何以茹、張瑋讌、李振
    銘、陳瑞森、王功長、吳富美等人，則查無事證足資顯示其
    等有加入資本運作組織。 
; ⒉編號17至26所示之甲○○、丁朝清、陳毓慈、乙Ｉ○○、甲巳○○、
    吳陳珠、Ｒ○○、丙ｊ○○、乙Ｊ○○、李如惠等人雖有加入資本運
    作組織，然並未實際出資，依卷內事證亦無從得知其等加入
    時本應繳納之款項由何人代墊而與本案被告有關。　⒊編號2
    7至57所示之徐大為、吳明珊、何菁瑩、古玉英、鍾興毅、
    鍾年芳、吳林滿珠（Ｌ○○被訴對其詐欺取財部分不另為不受
    理之諭知）、乙己○、ｐ○○（ｏ○○被訴對上開2人詐欺取財部分
    不另為不受理之諭知）、王玉照、林莠芸、楊玉敏、林明聰
    （ｙ○○被訴對上開2人詐欺取財部分不另為不受理之諭知）、
    邱芝禹、黃婉琪、曾智偉、蔡建豐、丙酉○○、簡圳榮、徐筱
    淇、范湘翎、張金華、丙ｔ○○、甲Ｉ○○、陳京緯、丙寅○○、丙
    Ｍ○○、Ｇ○○、黃育聰、王坤利、王蔡素金、王甜甜等人則係由
    他人以其等名義繳款加入資本運作組織（各該他人即實際投
    資人詳如「不另為無罪諭知之理由」欄所載），有如各該「
    證據出處」欄所示之證據可查。　⒋編號58至72所示之潘欣
    怡、葉鴻炳、莊武乾、林鈴富、劉奕萱、陳語麗、潘貴元、
    劉如芳、柯佳芳、王秀麗、簡金勝、鄭惠文、邱昶源、林彥
    傑、徐蘭香等人，雖依如附表九各該「證據出處」欄所示之
    事證可知其等名義有加入資本運作組織，
然無事證足資顯示其等確有出資而與本案被告有關。  ⒌編號73
    至76、78至80所示之甲乙○○、乙Ｃ○○、丙Ｓ○○、乙ｅ○○、甲Ｓ
○○、甲Ｙ○○○、乙ｎ○○等人，依如附表九各該「證據出處」欄所示
    之證據，均未提及丁庚○○等人對其等曾有任何招攬行為，又
    編號77所示之丙○○於警詢時雖稱有聽過丙ｓ○○授課，然於原
    審審理時始終堅稱丙ｓ○○未對其授課，復具體說明係因聽楊
    淑琴轉述丙ｓ○○從事資本運作獲利之情，始於警詢時提及丙ｓ
    ○○，然其事實上並未上過丙ｓ○○講授之課程等語（丁7卷第37
    8至379頁），自應採其審理時有利於丙ｓ○○之證述；復查無
    事證足資認定丁庚○○等人因上開各人加入而可獲得獎金分配
    。  ⒍由上所述，編號1
至80所示之人，依卷內事證無法認定其等曾實際出資加入資本運
    作組織，或無從判斷其等之加入與丁庚○○等人之行為有關，
    依檢察官所提之證據，就此部分不足為丁庚○○等人涉犯詐欺
    取財、非法多層次傳銷及未經許可經營收受存款業務等罪嫌
    之積極證明，本應就此部分為其等無罪之諭知（不含前述不
    另為不受理諭知部分），惟檢察官認涉犯非法多層次傳銷罪
    嫌部分，與前述經本院論罪科刑部分具集合犯之一罪關係，
    涉犯詐欺取財、未經許可經營收受存款業務罪嫌部分，則與
    前述經本院論罪科刑部分具想像競合之一罪關係，爰均不另
    為無罪之諭知。至其中編號28至57所示之名義人均僅係各該
    實際投資者之人頭
，此部分投資之數額（球數）雖
經本院認定而計入各該實際投資者購買球數範圍內（詳附表四）
    ，然檢察官既起訴認此部分名義人亦均為丁庚○○等人犯罪之
    對象（被害人），本院自仍應就此部分予以判斷說明而不另
    為無罪諭知，亦併此敘明。　⒎編號81至91所示丁己○○、呂
    萬居、吳林滿珠、丙巳○○、丙Ｚ○○、乙丁○○、丙未○○、乙Ｎ○○
    、ｄ○○、Ｄ○○、丙子○○等人既未經檢察官起訴、追加起訴，僅
    係以補充理由書提出，且依「證據出處」欄所示證據資料尚
    無從認定其等有加入、出資，或其等參與與本案丁庚○○等人
    有關，自無庸就此部分做不另為無罪諭知之說明，附此說明
    。二、撤銷改判之說明：　　　  ㈠原審就丁庚○○、Ｃ○○、丙
    宙○○、乙ｖ○○、丙Ｖ○○、Ｓ○○、乙甲○○、丙ｋ○○、甲Ｋ○○、ｙ○○、
    ｈ○○、乙Ｑ○○、甲宇○○、甲ｃ○○、ｏ○○、乙卯○○、午○○、天○○、
    ｒ○○、丙ｓ○○、丙ｒ○○、甲ａ○○、甲Ｕ○○、Ｌ○○、丙辛○○、Ｈ○○、乙Ａ○○、甲Ｈ○○、乙子○○、甲卯○○、甲ｑ○○等人所為犯行予以論
    罪科刑，另對ｖ○○、甲ｗ○○○、甲子○○、丙ｉ○○、甲ｕ○○、庚○○
    、丙ｔ○○等人認不能證明其等犯罪而為無罪之諭知，固非無
    見。惟本院認有以下撤銷之理由：　⒈原判決未詳予勾稽，
    認ｖ○○、甲ｗ○○○、甲子○○、丙ｉ○○、甲ｕ○○、庚○○、丙ｔ○○等人
    否認犯行之詞為可採，以ｖ○○、甲ｗ○○○、甲子○○、丙ｉ○○、甲
    ｕ○○、庚○○所招攬之人並非多數，而丙ｔ○○僅係擔任丙ｓ○○助
    理，處理記帳事宜而未獲獎金分配等，而為其等有利之認定
    。未詳予核對ｖ○○、甲ｗ○○○、甲子○○、丙ｉ○○、甲ｕ○○、庚○○
    所直接招攬而前往南寧並參與純資本運作之人雖僅數
位親友，然其等均因下線之招攬行為而逐步晉升為老總以上階級
    ，並因此獲得獎金，且於過程中並有促使投資者參與
投資之其他
分工招攬行為，ｖ○○、甲ｗ○○○以下之Ｓ○○、乙甲○○等、甲子○○以下
    之午○○等、丙ｉ○○以下之天○○、ｒ○○、丙ｓ○○等更均達老總以
    上階級而經本院認定為有罪，如前所述，至丙ｔ○○在對純資
    本運作組織有所認識之情形下，仍應丙ｓ○○之邀而任其助理
    協助處理記帳事宜，亦有以幫助之意思，對於正犯資以助力
    之情，而應為幫助行為等情，原審遽為其等無罪之諭知，尚
    屬率斷。　⒉丁庚○○等38人（除丙ｔ○○）招攬下線參加純資本
    運作，其等運作模式，並無相類於保本保息之銀行法第29條
    、第29條之1收取存款業務性質，應與銀行法上開規定並不
    相符，而無從論以銀行法第125條第1項前段之未經許可經營
    收受存款業務之罪；反之，其運作結果應有修正前公平交易
    法所欲禁止變質多層次傳銷形式出現，而應構成修正前公平
    交易法第8條、第23條所稱之以介紹他人參加為主要收入來
    源之違法多層次傳銷行為，為犯修正前公平交易法第35條第
    2項之非法多層次傳銷罪，丙ｔ○○則為該罪之幫助犯，原審就
    純資本運作組織之運作模式認丁庚○○、Ｃ○○、丙宙○○、乙ｖ○○
    、丙Ｖ○○、Ｓ○○、乙甲○○、丙ｋ○○、甲Ｋ○○、ｙ○○、ｈ○○、乙Ｑ○○
    、甲宇○○、甲ｃ○○、ｏ○○、乙卯○○、午○○、天○○、ｒ○○、丙ｓ○○
    、丙ｒ○○、甲ａ○○、甲Ｕ○○、Ｌ○○、丙辛○○、Ｈ○○、乙Ａ○○、甲Ｈ○○、乙子○○、甲卯○○、甲ｑ
○○等人該當銀行法第125條第1項前段之未經許可經營收受存款業
    務之罪，而就其等被訴修正前公平交易法第35條第2項之非
    法多層次傳銷罪為不另為無罪之諭
知，並就ｖ○○、甲ｗ○○○、甲子○○、丙ｉ○○、甲ｕ○○、庚○○、丙ｔ○○被
    訴修正前公平交易法第35條第2項之非法多層次傳銷罪均為
    無罪之諭知，
亦均有不當。　⒊原判決關於沒收丁庚○○等38人之犯罪所得，均
    僅依照被告之供述而
為認定，並無其他依據，亦未說明被告就此部分供述可以採信之
    理由，難認妥適。　　⒋附表四編號22丙宙○○、編號28丁丁○○、編號139宇○○、編號144甲Ｑ○○、編號156
陳辰莉、編號192乙酉○○雖分別以向組織成員借款方式繳納投資
    款項（詳附表四所載），然此
等先行借款之方式實係純資本運作組織招攬下線促使其等投資之
    模式，已
如本院前所說明，原判決因此而認其等個人未投資參與純資本運
    作組織而不
另為無罪諭知，尚有未合。至編號82甲ｖ○○經丙ｋ○○收款、
丙Ｖ○○分享經驗、編號225蔡江隨經由甲Ｕ○○招攬加入、收款，亦
    分別有附表四所載證據可稽，均應為起
訴效力所及，原判決漏未認定及此，同有未當。　⒌附表七編號
    編號81至91所示丁己○○、呂萬居、吳林滿珠、丙巳○○、丙Ｚ○○、乙丁○○、丙未○○、乙Ｎ○○、ｄ○○、Ｄ○○、丙子○○「原審誤為不另為無罪諭知」部分之投資人（即原判
    決附表九「檢察官認定為被害人之出處」欄記載檢察官補充
    理由書部分），既未在檢察官起訴、追加起訴之
犯罪事實範圍，即屬未經檢察官起訴、追加起訴，雖經檢察官於
    原審審理時以補充理由書補充此部
分投資人被害之犯罪事實，亦僅係促請法院注意，此部分既無證
    據證明被告等人犯罪，自
無從與起訴經認定有罪部分生一罪關係，復未經起訴，自無需就
    此部分為不另為無罪之諭知，原審就
此部分誤為不另為無罪之諭知，容有未恰。　㈡檢察官及被告上
    訴之說明：　
⒈檢察官上訴指摘原審就丁庚○○、Ｃ○○、丙宙○○、乙ｖ○○、丙Ｖ○○
、Ｓ○○、乙甲○○、丙ｋ○○、甲Ｋ○○、ｙ○○、ｈ○○、乙Ｑ○○、甲宇○○、甲
    ｃ
○○、ｏ○○、乙卯○○、午○○、天○○、ｒ○○、丙ｓ○○、丙ｒ○○、甲ａ○○、
    甲Ｕ○○、Ｌ○○、丙辛○○、Ｈ○○、乙Ａ○○、甲Ｈ○○、乙子○○、甲卯○○、甲ｑ○○等人被訴修正前公平交易法第35條第2項之非法多層次傳銷罪
為不另為無罪之諭知，以及就ｖ○○、甲ｗ○○○、甲子○○、丙ｉ○○、甲
    ｕ
○○、庚○○、丙ｔ○○被訴修正前公平交易法第35條第2項之非法多層
    次傳銷罪為無罪
諭知，均屬不當，為有理由；然上訴另指丁庚○○等38人（除庚○○
    、乙Ｑ○○、ｏ○○、ｙ○○
、Ｌ○○、甲卯○○、乙Ａ○○涉犯親屬間詐欺取財部分以外）亦應該當
    修正前刑法第339條第1項詐欺取財罪嫌，ｖ○○、甲ｗ○○○、甲
    子○○、丙ｉ○○、甲ｕ○○、庚○○、丙ｔ○○亦應
該當銀行法第125條第1項前段之未經許可經營收受存款業務之罪
    嫌等，則均無理由。　⒉丁庚○○、Ｃ○○
、丙宙○○、乙ｖ○○、丙Ｖ○○、Ｓ○○、乙甲○○、丙ｋ○○、甲Ｋ○○、ｈ○○、
    乙Ｑ○○、甲宇○○
、甲ｃ○○、乙卯○○、午○○、天○○、ｒ○○、丙ｓ○○、丙ｒ○○、甲ａ○○、
    甲Ｕ○○、
Ｌ○○、丙辛○○、Ｈ○○、乙Ａ○○、甲Ｈ○○、乙子○○、甲卯○○、甲ｑ○○上
    訴意旨均
否認其等涉犯銀行法第125條第1項前段之未經許可經營收受存款
    業務罪嫌，均有理由；而
除乙ｖ○○、ｈ○○、丙ｓ○○坦認犯修正前公平交易法第35條第2項之非
    法多層次傳
銷犯行外，丁庚○○、Ｃ○○則否認有何招攬行為、丙Ｖ○○、乙甲○○則
    辯稱自己僅係人頭、其
他被告則否認所為與非法多層次傳銷罪之要件相符，丙ｓ○○之辯
    護人亦為其主張丙ｓ
○○所為與非法多層次傳銷罪之要件並不該當等節，均無理由。　
    ⒊從而，原判決就丁庚○○等38
人部分既有前開可議之處，已屬無可維持，應由本院就此部分均
    予以撤銷改判。　　㈢量刑：　　爰以
行為人之責任為基礎，審酌丁庚○○等38人（除丙ｔ○○）加入純資
    本運作組織，以違法之多層次傳銷之方式招
攬下線，擾亂社會經濟秩序，並助長投機風氣，而丙ｔ○○則協助
    丙
ｓ○○從事上開非法之多層次傳銷，其等在本件純資本運作組織之
    階級、角色（老總組織架構、幫助行為、各人所為具體之分
    工等），犯罪情節輕重有別；而ｙ○○、ｏ○○始終坦承犯行，於
    偵查中積極配合調查，均犯後態度良好
，乙ｖ○○、ｈ○○、丙ｓ○○直至本院最後審理時亦終能坦承犯行，其
    等犯罪後態度亦與其他被告有別；丁庚○○、Ｃ○○、午○○、Ｈ
○○、乙ｖ○○、丙Ｖ○○、ｖ○○、甲ｗ○○○、Ｓ○○、丙ｋ○○、甲Ｋ○○、ｙ○○、ｈ
    ○○、乙Ｑ○○、甲宇
○○、甲ｃ○○、ｏ○○、乙卯○○、甲子○○、丙ｉ○○、甲ｑ○○、天○○、ｒ○○
    、丙ｒ○○、甲ａ○○、甲ｕ○○、Ｌ○○、丙ｓ○○、甲Ｕ○○、甲Ｈ○○、乙
    子○○、甲卯○○、丙辛○○、丙ｔ○○於
本件犯行之前均未曾因其他犯罪經判決執行，有其等之本院被告
    前案紀錄表可憑（附本院卷十一），均素行尚可，以及後述
    沒收部分說明其等犯罪所得以及與投資者、和解之情，及告
    訴人、被害人就本案之意見（本院卷十五第358至359頁、被
    害人陳述意見書全卷），復參酌下述之具體情狀（各被告家
    庭生活、學經歷之供述參甲14卷第569至570頁、丁9卷第391
    至393頁、癸2卷第153頁），分別量處如附表二編號1至5、7
    至39「主文」欄所示之刑：  ⒈丁庚○○雖為本案中最早加入
    資本運作組織之人，惟依卷內證據無從認定其居於主導地位
    ；專科畢業之智識程度，曾從事室內設計，與妻、兒子同住
    。  ⒉Ｃ○○尚負責收取保護費，對下線體系成員居於主導之地
    位，屬組織內之要角；高中畢業之智識程度，曾從事銀樓業
    ，與妻、兒子、孫子同住。  ⒊丙宙○○自陳國小畢業之智識
    程度，曾從事菜市場賣衣服之工作，獨居。  ⒋乙ｖ○○自陳高
    職畢業之智識程度，從事塑膠袋買賣之業務，與父母、兒子
    、孫子同住，罹患肝癌（本院卷十第189頁汐止國泰醫院診
    斷證明書、本院卷十五第361頁）。  ⒌丙Ｖ○○自陳
專科畢業之智識程度，曾從事銀行業，現與妻同住，孩子均已成
    年。  ⒍ｖ○○自陳國中畢業之智識程度，與先生、女兒同住。
      ⒎甲ｗ○○○自陳國小畢業，擺路邊攤，與先生、兒子同住。
    　⒏Ｓ○○自陳國小畢業之智識程度，曾從事美髮業，與子同住
    。  ⒐乙甲○○就有無加入資本運作組織一事說詞反復，自陳
    專科肄業之智識程度，曾從事演藝工作。  ⒑丙ｋ○○復為謀取
    更多利潤而與甲Ｋ○○脫離原屬體系，自任為體系之首並收取
    保護費，屬組織內之要角；專科肄業之智識程度，曾從事汽
    車零件買賣行業，現與兒子同住。  ⒒甲Ｋ○○為謀取更多利潤
    而與丙ｋ○○脫離原屬體系，自任為體系之首並收取保護費，
    屬組織內之要角；國小畢業之智識程度，曾從事加工業，現
    與女兒同住。  ⒓ｙ○○自陳高中畢業之智識程度，從事電器音
    響相關之工作，與妻、兒子同住。  ⒔ｈ○○自陳國中畢業之智
    識程度，曾從事代工行業，與夫、兒子同住。  ⒕乙Ｑ○○自陳
    高中畢業之智識程度，曾經營早餐
店及從事美髮業，與夫、女兒同住。  ⒖甲宇○○自陳國中畢業之
    智識程度，從事美容業，與夫同住。  ⒗甲ｃ○○自陳國中畢業
    之智識程度，從事美容業，與妻同住。  ⒘ｏ○○自陳國中肄業
    之智識程度，從事機械設計工程之工作，與妻同住。  ⒙乙
    卯○○自陳大學畢業之智識程度，從事不動產房屋仲介之工作
    ，與子女同住。　⒚甲子○○自陳二專畢業之智識程度，在兄
    長公司上班，單親，與小孩同住兄長家裡。　⒛午○○自陳高
    中畢業之智識程度，從事自營業，與子女同住。　丙ｉ○○自
    陳高中畢業之智識程度，開公司從事美容保養品及食品業，
    獨居。　天○○自陳國中畢業之智識程度，曾經營毛衣針織
    廠，與夫、兒子、孫子、侄子同住。　ｒ○○自陳陸二士校畢
    業之智識程度，曾任職業軍人、服務業，與妻、兒子、媳婦
    、孫子同住。  丙ｓ○○自陳高職畢業之智識程度，從事美容
    、保養品、食品業務之工作，與丈夫分隔兩岸，隻身一人與
    幼子同住臺灣（本院卷十五第363頁、本院卷十六第257至25
    8頁）。  丙ｒ○○自陳高職畢業之智識程度，曾從事家具、
    房地產買賣等工作，現與母、妻、子女同住。  甲ａ○○自陳
    高職畢業之智識程度，從事美髮、美容、直銷等工作，與公
    婆、夫及子女同住。　甲ｕ○○自陳大專畢業之智識程度，從
    事美容專櫃、醫學美容直銷，與婆婆、先生、小孩同住。　
    甲Ｕ○○自陳二技肄業之智識程度，曾從事專櫃美容師及醫學
    保養品工作，與母、子女同住。  Ｌ○○
自陳五專畢業之
智識程度，從事保險業務之工作，與母、子女同住。　丙辛○○
    自陳大學畢業之智識程度，曾從事貿易，現從事保險業務之
    工作，與子同住。  Ｈ○○自陳高中畢業之智識程度，經營服
    飾店，與夫、兒子、媳婦、孫子同住。  乙Ａ○○自陳國中畢
    業之智識程度，開宮廟
，與夫、兒子、孫子同住。  甲Ｈ○○自陳高中畢業之智識程度，
    從事房地產仲介之工作，與父母、子女同住。　　乙子○○
    自陳二技畢業之智識程度，曾從事家具製造、現從事人力派
    遣之工作，與父母、子女同住。  甲卯○○自陳大學畢業之
    智識程度，曾從事高中老師、藝術及文創工作及日文翻譯，
    與女兒同住。　庚○○自陳大學之智識程度，從事過業務，
    與父母、弟弟同住。  甲ｑ○○雖未投資參加資本運作組織，
    然坦承協助其母丁丙○○擔任助理工作，並負責帶導覽、上課
    ，惟否認有招攬下線行為之犯後態度，高中畢業之智識程度
    ，曾從事電腦工程、業務等工作，與父、妻、子女同住。  
    丙ｔ○○坦承應姑姑丙ｓ○○之邀擔任其助理，協助記帳工作，
    高職畢業，從事美容、保養品、食品業務工作，有3個小孩
    。  ㈣臺灣地區與大陸地區人民關係條例第75條之適用（乙Ｑ
    ○○、ｏ○○、Ｌ○○、庚○○、丙ｔ○○）：    按在大陸地區或在大
    陸船艦、航空器內犯罪，雖在大陸地區曾受處罰，仍得依法
    處斷。但得免其刑之全部或一部之執行，臺灣地區與大陸地
    區人民關係條例第75條定有明文。經查：  ⒈乙Ｑ○○、ｏ○○在
    大陸地區因參與資本運作組織，經廣西壯族自治區南寧市中
    級人民法院以（2012）南市刑一初字第152號刑事判決以犯
    組織、領導傳銷活動罪，分別判處有期徒刑3年、2年，ｏ○○
    部分因未上訴而確定，乙Ｑ○○上訴後，經廣西壯族自治區高
    級人民法院以（2013）桂刑經終字第14號刑事裁定駁回上訴
    確定，執行期間分別為100年9月27日至103年9月26日及100
    年9月27日至102年9月26日。Ｌ○○、庚○○、丙ｔ○○亦因參與資
    本運作組織，經廣西壯族自治區來賓市中級人民法院以（20
    14）來刑二初字第2號刑事判決以犯組織、領導傳銷活動罪
    ，各判處有期徒刑2年、2年10月、1年11月，Ｌ○○、庚○○未上
    訴均確定，丙ｔ○○上訴後又撤回，經廣西壯族自治區高級人
    民法院以（2015）桂刑二終字第60號刑事裁定准予撤回上訴
    確定，執行期間為102年8月28日至104年8月27日、102年8月
    24日至105年6月23日、102年8月13日至104年7月12日。有上
    開刑事判決書、裁定、執行通知書、刑滿釋放證明書可稽（
    C6卷第22至76頁、H2卷第250至311頁、甲7卷第23頁），均
    堪認定。  ⒉經核上開各該大陸地區判決書內容，其就乙Ｑ○○
    、ｏ○○、Ｌ○○、庚○○、丙ｔ○○所論處之罪名，雖與本案前述論
    罪之罪名不完全相同，就投資者範圍之認定亦因證
據呈現而未完全一致，
然就乙Ｑ○○、ｏ○○、Ｌ○○、庚○○加入資本運作組織並招攬下線之行
    為論罪科刑，與本案被訴部分應認屬同一行為，而就丙ｔ○○
    為丙ｓ○○計算獎金提成等行為所為之論罪科刑，亦與本案應
    認為同一行為，是以上乙Ｑ○○、ｏ○○、Ｌ○○、庚○○、丙ｔ○○為本
    案犯罪行為，業經大陸地區法院判刑確定，並已執行完畢之
    事實，應可認定。本院雖不受其拘束而仍得依法審判，惟上
    開5位被告既因同一犯罪行為，已經大陸地區法院判處徒刑
    確定並執行完畢，對其等已具有懲戒之效用，爰依臺灣地區
    與大陸地區人民關係條例第75條但書規定，免除乙Ｑ○○、ｏ○○
    、Ｌ○○、庚○○、丙ｔ○○經本院所宣告如附表二編號15、18、30
    、37、39「主文」欄所示刑之執行，並參酌沒收之目的乃在
    於澈底剝奪犯罪所得，以根絕犯罪誘因之意旨，此免其刑之
    全部執行，自不包括犯罪所得之沒收，亦附此敘明。  ㈤ｙ○○
    前未曾因故意犯罪受有期徒刑以上刑之宣告，有本院被告前
    案紀錄表在卷可考，雖因一時失慮違犯本案，然其自始坦承
    全部犯行，並主動要求其下線即ｑ○○等人對其提出告訴（丙1
    5卷第21頁），以便其得以向檢察官說明有關資本運作之相
    關情節，積極協助檢察官偵辦本案，足見對自身犯行已深切
    悔悟，復賠償部分投資者所受之損害，犯後態度良好，足信
    其經此偵審程
序及刑之宣告後，應能知所警惕，而無再犯之虞，本院因認
對ｙ○○所宣告之刑以暫不執行為適當，爰依刑法第74條第1項第1
    款之規定，併予宣告緩刑2 年，以啟自新。又斟酌ｙ○○因守
    法觀念不足，致一時失慮而觸法，為確保其深切記取教訓及
    建立正確之法治觀念，且避免其於緩刑期內再度犯罪，認除
    前開緩刑宣告外，有課予ｙ○○預防再犯所為必要命令宣告之
    必要，併依刑法第74條第2項第8款規定，命ｙ○○應接受4場次
    之法治教育，並依刑法第93條第1項第2款規定，諭知於緩刑
    期間付保護管束。倘ｙ○○違反上開應行負擔之事項且情節重
    大，依刑法第75條之1第1項第4款之規定，其緩刑之宣告仍
    得由檢察官聲請撤銷，併此敘明。至乙ｖ○○、丙ｋ○○、甲Ｋ○○
    、ｈ○○、乙Ｑ○○、甲ｗ○○○、甲ｕ○○之辯護人為其等主張、甲ａ○○
    、丙ｓ○○請求為緩刑宣告部分，本院審酌本案犯罪規模之大
    ，如附表四所示投資人數之多，且多數投資人並未獲返還或
    賠償，乙ｖ○○、ｈ○○、丙ｓ○○直至本院最後審理時方為認罪之
    陳述，其他被告部分則仍未能自我反省，是尚難認其等所宣
    告之刑有以暫不執行為適當之情，是均不予以緩刑之宣告。
    九、沒收部分：  ㈠按沒收、非拘束人身自由之保安處分適
    用裁判時之法律，刑法第2條第2項定有明文。本件丁庚○○等
    38人行為後，刑法第38條之1於104年12月17日增訂，於104
    年12月30日公布，於105年7月1日施行生效，依前揭規定，
    本案關於沒收部分應適用裁判時之法律。  ㈡按「第1項及第
    2項之沒收，於全部或一部不能沒收或不宜執行沒收時，追
    徵其價額」、「第1項及第2項之犯罪所得，包括違法行為所
    得、其變得之物或財產上利益及其
孳息」，刑法第38條之1第3項、第4項分別定有明文。又「前條(
    第38條之1)犯罪所得及追徵之範圍與價額，認定顯有困難時
    ，得以估算認定之」，同法第38
條之2第1項亦有明文；立法理由說明「本次修正有關犯罪所得之
    沒收與追徵，其範圍及於違法行為所得、變得之物或財產上
    利益及其孳息，考量其範圍及價額並不具有特定性，爰參考
    德國刑法第73b條之規定，明定在認定顯有困難時，得估算
    之，以符實務需求；另因犯罪所得之沒收性質上屬類似不當
    得利之衡平措施，非屬刑罰，自不適用嚴格證明法則，僅需
    自由證明為已足，以表明合理之證明負擔；而所謂認定顯有
    困難，指沒收之範圍與價額之相關事實已臻明確，無庸另行
    估算認定者而言」等旨。又按「按犯罪所得及追徵之範圍與
    價額，認定顯有困難者，得以估算認定之，刑法第38條之2
    第1項前段定有明文。又該項「估算」依立法說明，固不適
    用嚴格證明法則，僅需自由證明為已足。惟估算是在欠缺更
    好的調查可能性下的應急手段，只有在不法所得之範圍與價
    額認定顯有困難時，始得以估算（至於有無犯罪所得，則不
    包括在內）。若是認定上非顯有困難時，法院就必須履行通
    常調查義務，原則上，法院必須先善盡顯而易見的調查可能
    性與證
據方法，之後仍無法確定沒收的範圍與價額時，才能援用估算的
    規定。法院若未盡合理調查及依憑相當證據，即遽採單方、
    片面說法，進而認定沒收的範圍與價額，顯然未依職權調查
    、審認，即非適法。又以估算認定者，並應於判決說明其有
    如何認定顯有困難之情形及為如何估算之理由。」(最高法
    院108年度台上字第559號判決意旨同此)亦即，估算條款所
    稱之範圍與價額「認定顯有困難」時，係表明估算之適用前
    提及其僅具補充性的劣後關係；估算僅是在欠缺其他更適合
    、更可行之調查方法下，緩和調查原則及嚴格證明法則的應
    急手段而已。再按所謂「認定顯有困難」係指可預期無法對
    不法所得及追徵之範圍與價額作出具體確認，或需要不合比
    例之時間與花費始能查明者。而不法利得之估算，乃是藉由
    蓋然性之考量，決定行為人獲利之數量
，在訴訟上並不採取嚴格證明原則，法院不受法定證據方法與法
    定調查程序之限制，在不違反論理法則與經驗法則下，法院
    應本於合義務之裁量，而為不法利得範圍與價額之估算。由
    於估算具有相當程度之不確定性，在估算基礎上，仍有「有
    疑利歸被告」原則之適用。倘存有估算空間之情形，法院必
    須從「最低數額」、「扣除誤差安全值」出發，避免造成被
    沒收者之負擔。  ㈢查：　⒈純資本運作模式，依前述認定，
    如果成功招攬直接下線後可獲得獎金人民幣6,612元之「直
    接提成」，若自己的下線再招攬下線，自己亦可依當時在「
    純資本運作」內的階級獲得一定比例之「間接提成」，另外
    可因同階級之人的下線招攬他人加入，而可獲得「銷售補助
    」獎金，階級越高、所分得獎金越多，直至最高等級第四代
    老總後出局脫離。是應認各被告於非法多層次傳銷之犯罪行
    為過程中因違法招攬下線所獲分配之獎金即屬其等因犯罪而
    有所得，依前述說明，應予宣告沒收；然若要正確計算每位
    被告之犯罪所得，則必須知道下列資訊：包括該名被告旗下
    全部下線人員名稱、人數、每名下線加入時間點、被告招攬
    該下線時於資本運作組織中的位階等等，如此才有辦法計算
    出被告於資本運作組織出局前所獲得之獎金。惟因運作模式
    有下線人數、投資球數之限制，投資者為求儘速晉升並獲更
    多之獎金分配，常有自己以他人名義投資，或將自己或他人
    所招攬之人置於其他
成員之下線之情，故除被告自陳或投資者之陳述以外，尚無法逐
    一
特定各被告之直接上線、直接下線、間接下線，亦已如本
院前所說明。而本件因牽涉被告眾多，各被告、投資者或因時間
    經過而不復記憶，或刻意隱瞞，不願就真實之上下線關係全
    面吐實，從而無
法掌握完整之投資者名單，遑論取得各下線加入資本運作組織之
    時間點
。惟：　⑴依以下被告供述可知，升上老總至少要有22名下線：
    　　乙ｖ○○：我的組織下線有三顆球就可以升為組織經
理，我的下線組織有23顆球（就是含我本人共23個人投資加入）
    ，我就可以升為組織老總（C9卷第24至26頁）、ｌ○○：只要
    份額到了就升上經理，接著只要吸收到23人就可升上老總（
    丙1卷第12至14頁）、ｖ○○：我的組織下線有3顆球就可以升
    為組織經理，我的下線組織有23顆球（就是含我本人共23個
    人投資加入），我就可以升為組織老總。1個人要介紹3個人
    ，延伸下去後必須要到23個才上平台（C
9第21至23頁、甲12卷第151頁）、甲ｗ○○○：我在99年
間4月份左右，我自己計算連我本身及下線總共投資達23顆球，
    大陸管理中心也有告知我已升為組織之老總（C9卷第18
至20頁）、Ｓ○○：要拉下線含本人1顆球，共要拉下線23顆球才可
    以升為老總（C9卷第8頁）、乙甲○○：下線若達到23人可當
    投資案的老總（C19卷第96頁）、甲Ｋ○○：我自己的下線組織
    找到23個人（含我自己）就可以升為老總（丙1卷第152頁及
    反面）、ｙ○○供述：升老總之條件，下線三線都要是經理，
    且下線總共要有23人，加起來要480份額（丙7卷第37至40頁
    ）、甲宇○○：下面的人要有經理，且總共要滿23人，就可以
    升老總（丙11卷第60至67頁）、
甲ｃ○○：經理推薦加入的人有3個是經理後，下面加自己總共有23
人，就可以升為老總（丙9卷第17至27頁）、甲子○○：我知道要2
    3球才能升上老總(D21卷第72至74頁反面)、天○○：總下線人
    數為23人，就可以晉階成老總（D13卷第52頁）、丙ｓ○○：要
    有23個下線的人(含自己)才可
以晉升老總(G6第8至12頁)。　⑵再依下列被告供述，上開不含被
    告自己，下線22人中，應可認招攬每1名直接下線至少可得
    人民幣6,612元、招攬每1名間接下
線至少可得1,520元：　　　甲ｃ○○：主任介紹1人加入可以分
6,612元人民幣等語(丙9卷第18頁)、天○○：經理只能幫下線拉，
    再跟下線分錢，若經理拉了1個下線給主人，主任就可以分
    到
6,612元人民幣，而經理就只能分到7,904元人
民幣(D13卷第52頁)、丙ｋ○○：只要招攬1個人加入該資本運作，
    就可以獲得6,612元人民幣的回佣，若我招攬加入資本運作
    之人（第二層），再招攬
其他人加入（第三層），我也可以獲得回佣1,520元人
民幣(丙9卷第153頁)、甲Ｋ○○：主任每介紹1個新的人進來時，可
    以拿到人民幣6,612元，如果介紹3個人就是金額
乘以三倍。主任如果帶2個人進來就可以在隔月升為經理，經理
    又有分成三級，一級獎金是人民幣14,516，二級獎金是人民
    幣2,394元，三級是人民幣1,596元(丙1卷第152頁)、乙ｖ○○
    、ｖ○○、甲ｗ○○○、Ｓ○○、乙甲○○稱：每拉一個間接下線可得1,
    520元人民幣(C9卷第24頁反面、第21頁反面、第18頁反面、
    第8頁、C19卷第96頁)。　⑶因此，本件既無確切之證據資料
    例
如憑以計算各人獎金之上下線成員組織圖、各投資人投資時間與
    各被告各該時刻之組織階級圖，抑或各被告收受獎金之
銀行交易明細、簽收單據等證據資料可資認定丁庚○○等38人之犯
    罪
所得若干，是僅能從最有利於被告之認定，以上開人數、獎金數
    額為基礎估算各名被告犯罪所得，若該名被告於資本運作組
    織
中已晉升至第一代老總位階，可知其至少可獲得之獎金為人民幣
    4萬8,716元（直接下線3人×6,612元+間接下線19人×1,520元
    )，若該名被告有另以他人名義(即人頭)加入資本運作組織
    ，並藉人頭之名義再行招攬下線，則依該人頭招攬下線
數量（或亦已晉升老總），再行計算該名被告以人頭名義
獲得之獎金，進而認定各被告「至少」於純資本運作組織中獲得
    之犯罪所得，合先敘明。　⒉次按犯罪所得屬於犯罪行為人
    者，沒收之；於全
部或一部不能沒收或不宜執行沒收時，追徵其價額；犯罪所得已
    實際合
法發還被害人者，不予宣告沒收或追徵；宣告前2條之沒收或追
    徵，有過苛之虞、欠缺刑法上之重要性、犯罪所得價值低微
    ，或為維持受宣告人生活條件之必要者，得不宣告或酌減之
    ，刑法第38條之1第1項前段、第3項、第5項、第38條之2
第2項分別定有明文。其立法目的，係因過往犯罪行為人之犯罪
    所得，不予宣告沒收，以供被害人求償，但因實際上被害人
    因現實或各種因素，卻未另行求償，反致行為人因之保有犯
    罪所得。是修正後刑法之沒收、追徵不法利得條文，係以杜
    絕避免行為人保有犯罪所得為預防目的，並達成
調整回復財產秩序之作用，故以「實際合法
發還」作為封鎖沒收或追徵之條件。然因個案中，被
告仍可能與被害人達成和解、調解或其他民事上之解決，而
以之賠償、彌補被害人之損失，此種將來或已經實現給付之情狀
    ，
雖未「實際合法發還」，仍無礙比例原則之考量及前揭「過苛條
    款」之適用，是應考
量個案中將來給付及分配之可能性，並衡量前開「過苛條款」之
    立法意旨，仍得以之調節而不沒收或追徵。從而，以下被告
    如有業與投資人和解、賠償者，揆諸前開說明，若就此部分
    再予宣告沒收即有過苛之情，應刑法第38條之2第2項規定不
    予宣告沒收，即於計算應沒收之犯罪所得時依該規定予以扣
    除，亦併予說明。　⒊因此，以下即依前述標準逐一估算各
    被告應沒收之犯罪所得：　⑴丁庚○○應沒收犯罪所得為人民
    幣4萬8,716元：  
  丁庚○○於純資本運作組織中至少位居第一代老總位階，因此，
    應沒收犯罪所得為人民幣4萬8,716元。  ⑵Ｃ○○應沒收犯罪所
    得為人民幣4萬8,716元：  ①Ｃ○○於純資本運作組織中
至少位居第一代老總位階，因此，應沒收犯罪所得為人民幣48,7
    16元。  ②Ｃ○○雖否認有招攬下線之行為，且否認於資本運作
    居於老總之階級，惟此部分辯詞並非可採，已經本院說明如
    前，參以Ｃ○○
招攬之直接下線丙Ｌ○○所證：最高當到第四代老總，出局好幾條
    了，我總共賺1,000多萬了等語(見B21卷第99至101頁)，更
    可知其直接上線Ｃ○○必然為資本運作組織之老總，且因此獲
    分配之獎金亦遠逾本院前所認定之第一代老總之
犯罪所得，已屬從有利於Ｃ○○之認定。  ⒊丙宙○○應沒收犯罪所得
    為人民幣4萬8,716元：  ①丙宙○○於純資本運作組織中至少
    位居第一代老總位階，因此，應沒收犯罪所得為人民幣4萬8
    ,716元。  ②丙宙○○辯護人雖於108年8月12日之刑事陳報狀
    載稱有退還下線款項共
計新臺幣43萬元等語(本院卷五第365頁)，惟查，其所附轉讓書
    之內容並未記載
係退還「資本運作」之投資款，僅空泛記載：「轉讓書：新台幣
    柒萬伍千元整；乙ｖ○○」(本院卷5第367頁)、「轉讓書：轉
    讓金新台幣壹拾伍萬元整；經手人：乙卯○○」等語(本院卷5
    第371頁)，不問從金額、歸還（賠償）之原因文
字敘述，均無法認定與本案有關，無從以之作為認定業與投資人
    和解、賠償之依據。 
 ⒋乙ｖ○○應沒收犯罪所得為人民幣4萬8,716元：  ⑴乙ｖ○○於純資
    本運作組織中至少位居第一代老總位階，參以其前曾述：扣
    掉一些向其借錢加入的實際獲利剩新臺幣100多萬元等詞（
    甲11卷第192頁），應沒收犯罪
所得為人民幣4萬8,716元，亦已屬最有利於其之認定。  ⑵乙ｖ○○
    雖供稱有賠償下線一部分款項(B6卷第107頁
、甲11卷第207頁)，惟並無提供相關資料供參考，無法作為業已
    與投資人和解、賠償之依據。  ⒌丙Ｖ○○應沒收犯罪所得為人
    民幣4萬8,716元：    丙Ｖ○○於純資本運作組織中至少位居
    第一代老總位階，因此，應沒收犯罪所得為人民幣4萬8,71
6元。　⒍ｖ○○應沒收犯罪所得為人民幣4萬8,716元：    ｖ○○於純
    資本運作組織中至少位居第一代老總位階，ｖ○○應沒收犯罪
    所得為人民幣48,716元。  　⒎甲ｗ○○○應沒收犯罪所得為人
    民幣3萬5,492元：  ⑴甲ｗ○○○於純資本運作組織中至少位居
    第一代老總位階，因此可獲得人民幣4萬8,716元獎金之犯罪
    所得。　⑵惟甲ｗ○○○已與其直接下線黃鈴容、丁戊○○和解並
    賠償其等因投資所支付之全部款項即各新臺幣25萬元，除據
    黃鈴容證
述在卷（甲10卷第492、494頁），並有新北市○○區○○○○○
000○○○○○00號調解書可參（丙1卷第167頁【註：原審卷宗編頁重
    複，應為第二個第167頁，電子卷證總頁碼為7060】），是
    就此部分扣除因招攬直接下線黃鈴容、丁戊○○所獲得之獎金
    各人民幣6,612元。　⑶因
此甲ｗ○○○應沒收之犯罪所得為3萬5,492元(4萬8,716元-6,612元-
    6,612元）。　　  ⒏Ｓ○○應沒收犯罪所得為人民幣4萬8,716
    元：  ⑴Ｓ○○於純資本運作組織中至少位居第一代老總位階，
    因此，應沒收犯罪所得為人民幣4萬8,716元。  ⑵Ｓ○○雖提出
    與寅○○和解書(C8卷第128頁)，惟查其記載內容係指寅○○先
    前為投資款項而借款之清償事宜，寅○○亦證述係將借款還給
    Ｓ○○，仍有損失等語（甲10卷第337頁），是無從認定Ｓ○○有
    與寅○○和解、賠償之依據。　⒐乙甲○○
應沒收犯罪所得為人民幣4萬8,716元：    乙甲○○於純資本運作
    組織中至少
位居第一代老總位階，因此，應沒收犯罪所得為人民幣4萬8,716
    元。　  ⒑丙ｋ○○應沒收犯罪所得為
人民幣9萬3,404元：  ⑴丙ｋ○○除原來在Ｃ○○下線以外，亦有脫離Ｃ
    ○○另立山頭之情，已如前述，是丙ｋ○○應分別在Ｃ
○○下線及自己另立山頭後至少各自計算第一代老總位階所獲得之
    獎金分配，即人民幣9萬7,432元（48,716元×2）。  ⑵又，
    如附表三編號11，丙ｋ○○供稱以黃佩青、黃志豪、胡佩君作為人頭加入，其中胡佩君係
    丙ｋ○○之直接下線，胡佩君之直接下線為黃佩青，又胡佩君
    之間接下線尚
有丙ｌ○○、甲ｚ○○、孫志勝、丙ｚ○○、乙Ｘ○○、丙乙○○及丙ｏ○○等人
    ，可以認定此部分人頭之上下線為：  ①丙ｋ○○→胡佩君→黃佩
    青  ②丙ｋ○○→胡佩君→黃佩青→丙ｌ○○  ③丙ｋ○○→胡佩君→不詳→
    甲ｚ○○→孫志勝  ④丙ｋ○○→胡佩君→不詳→丙ｚ○○→不詳→乙Ｘ○○  ⑤
    丙ｋ○○→胡佩君→不詳→丙ｚ○○→不詳→乙Ｘ○○→丙乙○○、丙ｏ○○    
    因每推薦1人成為直接下線至少可得6,612元人民幣、每推薦
    1人成為間接下線至少
可得1,520元人民幣，故胡佩君至少可獲得獎金人民幣1萬7,252
    元(6,612+1,520×7)，因胡佩君僅為人頭，招攬所獲得獎金
    亦應屬丙ｋ○○之犯罪所得而應宣告沒收；又黃佩青亦為丙ｋ○○
    出資之人頭，其有直接下線丙ｌ○○1人，至少可得6,612元人
    民幣，其招攬獎金亦應為丙ｋ
○○之犯罪所得亦而應一併宣告沒收。  ⑶惟丙ｋ○○已
賠償款項予其直接下線丙己○○、間接下線柯陳名月、丙卯○○(退
    還4球，含丙卯○○招攬之下線)、丙Ｕ○○、
甲ｚ○○、孫志勝、丙ｚ○○及丙乙○○，並與丙己○○、柯陳名月、甲ｚ○○、丙ｚ○○及丙乙○○和解，說明如下：　①丙ｋ○○與丙己○○之和
    解書（本院卷五第479頁），記載丙ｋ○○就廣西南寧投資案與
    其和解，並給付新臺幣
32萬1,080元，復據丙己○○證述丙ｋ○○業已退還投資款項，並無發
    生損害乙節(甲5卷第32頁反面)。  ②丙ｋ○○與柯陳名月之和
    解書（本院卷五第481頁），記載丙ｋ○○就廣西南寧投資案與
    其和解，並給付新臺幣32萬8,000元，復據柯陳名月證述丙ｋ
    ○○有退還投
資款項，並無發生損害等語(甲5卷第121、123頁反面)。  ③丙卯
    ○○於原審審理時證述丙ｋ○○已經返還4球之投資款項（甲5卷
    第212頁反面至第213頁），並有丙ｋ○○所提出還款紀乃
星人民幣50,800元與紀政谷新臺幣5萬元之還款證明、存款人收
執聯、還款陳博銘新臺幣58萬9,000元之帳戶交易收執聯供參（
    甲1卷第206、207、209至211頁)。  ④丙Ｕ
○○證述丙ｋ○○有退還一半投資款等語(甲5卷第40頁反面)。&
nbsp; ⑤丙ｋ○○與甲ｚ○○之退款證明書（甲1卷第212頁），記載丙ｋ
    ○○退還廣西南寧投資案之投
資款項人民幣13萬9,600元，復據甲ｚ○○證述丙ｋ○○有退還投資款
    項，並無發生損害等語(甲4卷第185頁反面、第198頁)。　⑥
    孫志勝證述丙ｋ○○業已退還投資款，並無發生損害等語(甲4
    卷第182至183頁反面)。  ⑦丙ｋ○○與丙ｚ○○之和解書（本院卷
    五第485頁），記載丙ｋ○○就廣西南寧投資案與其和解，並給
    付新臺幣32萬元，復據丙ｚ○○證述丙ｋ○○有退還投資款項，並
    無發生損害等語(甲5卷第22頁反面、第25頁反面、第26頁)
    。  ⑧丙ｋ○○與丙乙○○之還款證明書（本院卷五第487頁），
    記載丙ｋ○○退還廣西南寧投資案之投資款項新臺幣64萬元。
    　　⑨其等賠償款項均大於丙ｋ○○因招攬直接、間接下線可獲
    得獎金，故丙ｋ○○因招攬其等所獲得之獎金可予扣除；又甲ｚ
    ○○、孫志勝、丙ｚ○○及丙乙○○經丙ｋ○○安排為其人頭胡佩君之
    間接下線，則因丙ｋ○○已與該4人和解，則丙ｋ○○因其人頭胡
    佩君之間接下線(即該4人)因此獲得之犯罪所得
亦得予扣除。  ⑷從而，丙ｋ○○應沒收犯罪所得為人民幣9萬3,404
    元(48,716×2+17,252人頭胡佩君部分+6,612人頭黃佩青部分
    -6,612丙己○○部分所獲得獎金-1,520柯陳名月部分所獲得獎
    金-1,520×4丙卯○○及其下線所獲得獎金-1,520丙Ｕ○○部分所
    獲得獎金-1,520甲ｚ○○部分
所獲得獎金-1,520孫志勝部分所獲得獎金-1,520丙ｚ○○部分所獲
    得獎金-1,520丙乙○○部分所獲得獎金-1,520×4
人頭胡佩君因甲ｚ○○、孫志勝、丙ｚ○○及丙乙○○等4人可獲得之獎
    金)。  ⒒甲Ｋ○○應沒收犯罪所得為人民幣12萬8,364元：  
⑴甲Ｋ○○除原來在Ｃ○○下線以外，亦有脫離Ｃ○○另立山頭之情
，已如前述，是應分別在Ｃ○○下線及自己另立山頭後至少各自計
    算第一代老總位階所獲得之獎金分配，即人民幣9萬7,4
32元（48,716×2）。  ⑵又，甲Ｋ○○坦承以方芳作為人頭加入，查
    方芳係安排為甲Ｋ○○之直接下線，而方芳下線有ｙ○○、ｈ○○、
    乙Ｑ○○等人，甲Ｋ○○於偵訊中坦承其與方芳於乙Ｑ○○這條線已
    經出局等語(丙1卷第214、221頁)，可知其上下線組織圖如
    附表三編號12所示為：甲Ｋ○○→方芳→ｙ○○→ｈ○○→乙Ｑ○○，其中甲
    Ｋ○○、ｙ○○、ｈ○○、乙Ｑ○○於資本運作組織之階級均為老總，故
    被安排為甲Ｋ○○直接下線方芳之階級亦為老總，始符合資本
    運作組織之運作模式，則方芳身為老總階級所能獲得之獎金
    人民幣4萬8,716元應認亦屬甲Ｋ○○之犯罪所得，亦應宣告沒
    收。　⑶惟甲Ｋ○○已與其直接下線乙ｇ○○、甲
ｘ○○，及間接下線乙Ｚ○、Ｅ○○、甲ｐ○○和解並賠償款項，說明如下
    ：　①甲Ｋ○○與乙ｇ○○之和解書（本院卷五第489頁），記載甲
    Ｋ○○就廣西南寧投資案與其和解，並給付新臺幣62萬元。  ②
    乙Ｚ○證述甲Ｋ○○有退還自己與Ｅ○○2人之投資款項、Ｅ○○亦證述
    有退還投資款項等語(B3卷第98、196、198頁)。  ③甲Ｋ○○與
    甲ｘ○○之和解書（本院卷五
第491頁），記載甲Ｋ○○就廣西南寧投資案與其和解，並給付新臺
幣90萬元，復據甲ｘ○○確認在卷(丙17卷第37頁)。　④甲ｐ○○於本
    院審理時證稱甲Ｋ○○有退還款項，但無
法確認金額等語(本院卷八第273頁)，應從有利於甲Ｋ○○之認定而
    認已經賠償。　⑤其等賠償款項均大於甲Ｋ○○因招攬直接、間
    接下線可獲得獎金，故甲Ｋ○○因招攬其等所獲得之獎金可予
    扣除；又甲ｐ○○為甲Ｋ○○之人頭方芳下線ｙ○○之間接下線，則
    因甲Ｋ○○已與其和解，則甲Ｋ○○因其人頭方芳之間接下線因此
    獲得之犯罪所得亦得予扣除。至甲Ｋ○○另提出與甲ｔ○○之和解
    書(甲1卷第215頁)，記載其與甲ｔ○○就廣西
南寧投資案和解，並給付新臺幣34萬元等語，惟查甲ｔ○○證稱招
    攬其加入資本運作者為「全仔」（本院卷八第457頁），既
    未提即與本案被告相關，無從認與甲Ｋ○○有關，故無法以之
    認定甲Ｋ○○與投資人和解、賠償之依據。　  ⑷綜上，甲Ｋ○○
    應沒收犯罪所得為人民幣12萬8,364元(4
8,716×2+48,716人頭方芳部分-6,612因乙ｇ○○部分所獲得獎金-6,
    612因甲ｘ○○可獲得之獎金-1,520因乙Ｚ○可獲得之獎金-1,520
    因Ｅ○○可獲得之獎金-1,520因甲ｐ○○可獲得之獎金)。  ⒔ｙ○○
    應沒收犯罪所得為人民幣2萬4,320元：  ⑴ｙ○○於純資本運作
    組織中至少位居第一代老總位階，因此可獲得人民幣4萬8,7
    16元獎金。　⑵ｙ○○坦承有以林明聰、楊玉敏等作為人頭加入
    純資本運作組織，共補6粒球作為人頭加入等語(甲1卷第120
    頁、甲10卷第77、112頁)，然卷內資料，並無其以人頭再行
    招攬下線之事證，從而無法計算此部分之犯罪所得。　⑶ｙ○○
    已與甲丙○○等6人和解並賠償款項共新臺幣120萬元，有和解
    書可參（本院卷五第519頁），雖和解書中僅記載甲丙○○而
    未記載其餘5人之姓名，因無法得知其餘5人為ｙ○○之直接或
    間接下線，以有利ｙ○○之方式計算，認定為直接下線3人、間
    接下線3人，並扣除此部分所獲得之獎
金。  ⑷因此，ｙ○○應沒收犯罪所得為人民幣2萬4,320元(48,716-
    6,612×3因甲丙○○等3名直接下線所獲得之獎金部分-1,520×3
    因
甲丙○○等3名間接下線所獲得之獎金部分)。  ⒕ｈ○○應沒收犯罪所得為人民幣4萬8,716元：    ｈ○○於純資本運作組
    織中至少位居
第一代老總位階，因此，應沒收犯罪所得為人民幣4萬8,716元獎
    金。  ⒖乙Ｑ○○應沒收犯罪所得為人民幣6萬6,956元：  ⑴乙Ｑ
    ○○於純純資本運作組織中至少位居第一代老總位階，因此可
    獲得人民幣4萬
8,716元。  ⑵乙Ｑ○○陳稱以翁定甫名義投資（本院卷七第139頁）
    ，是翁定甫為乙Ｑ○○加入純資本運作組織之人頭，用以持續
    招攬下線進而賺取資本運作之獎金，應認此
部分之獎金為乙Ｑ○○所享有，為其犯罪所得。應一併宣告沒收。
    而查，乙Ｑ○○將翁定甫安排為乙Ｒ○○之直接上線(E1卷第36頁)
    ，而如附表三編號15所示，乙Ｒ○○之直接下線有丙Ｒ○○、甲Ｒ○○及華清造；甲Ｒ○○之直接下線有甲Ｍ○○、張慶祥及Ｖ○○；甲Ｍ○○之直接下線有黃○○；張慶祥之直接下線有甲Ｐ○○、丙申○○；Ｖ○○
    之直接下線
有乙Ｊ○○、ｗ○○；乙Ｊ○○之直接下線有卯○○，則翁定甫旗下之
直接下線有乙Ｒ○○1人、間接下線有有丙Ｒ○○、甲Ｒ○○、華清造、甲
    Ｍ○○、張慶祥、Ｖ○○、黃○○、甲Ｐ
○○、丙申○○、乙Ｊ○○、ｗ○○及卯○○等共12人，每推薦1人成為直接
    下線至少可得6,612元人民幣、每推薦1人成為間接下線至少
    可得1,520元人民幣，共計可得人民幣2萬4,852(6,612×1+1,
    520×12)，此部分為乙Ｑ○○之犯罪
所得。  ⑶惟乙Ｑ○○已退還介紹加入純資本運作之獎金新臺幣4萬
    餘元予乙ｚ○○，為乙Ｑ○○、乙ｚ○○分別供述在卷(甲12卷第326
    至327頁
)，因僅得證明乙ｚ○○為乙Ｑ○○招攬，惟無從確認是為乙Ｑ○○之直接
    下線或間接下線，然其所
退還金額顯大於招攬直接下線可得之獎金人民幣6,612元，則從
    有
利被告之認定，逕予扣除人民幣6,612元。  ⑷乙Ｑ○○雖稱甲Ｉ○○亦
    為以其名義加入之人頭
，惟查無甲Ｉ○○再行招攬下線之事證，就此部分即無法計算犯罪
    所得，併予說明。  ⑸綜上，乙Ｑ○○應宣告沒收犯罪所得為人
    民幣6萬6,956元(48,716+24,852人頭翁定甫部分-6,612因乙
    ｚ○○所獲得獎金部分)。　⒗甲宇○○、甲ｃ○○應沒收犯罪所得各
    為人民幣7萬3,074元：  ⑴甲宇○○、甲ｃ○○於純資本運作組織
    中至少位居第一代老總位階，因此可獲得人民幣4萬8,716元
    獎金。  ⑵又，甲宇○○、
甲ｃ○○均坦承其上線為乙Ｑ○○，且有以洪進興、洪淑姿作為人頭，
    由其供述可知其上下線排列關係為如附表三編號16、17：乙
    Ｑ○○→甲宇○○、甲ｃ○○→洪淑姿→洪
進興→ｏ○○。其中，乙Ｑ○○、ｏ○○、甲宇○○、甲ｃ○○均於資本運作組
    織中
居於老總地位，甲宇○○、甲ｃ○○亦坦承洪淑姿為老總
，獎金由其領取(丙11卷第62頁)；就洪進興部分，乙Ｑ○○證述其
    亦為老總(E1卷第29頁)，且ｏ○○為老
總，其直屬上線既係洪進興，則其階級應為老總，始符合純資本
    運作組織之規則。申言之，洪淑姿、洪進興均為甲宇○○、甲
    ｃ○○之人頭，其2人居於老總階級所獲得獎金應為甲宇○○、甲
    ｃ○○2人共同享有而為其2人之犯罪所得，應一併宣告沒收。 
     ⑶綜上，此部分應宣告沒
收犯罪所得為人民幣14萬6,148元(48,716+48,716人頭洪淑姿所
    獲得獎金+48,716人頭洪進興所獲得獎金
)，且因無證據證明其2人就上開犯罪所得之實際分配情形，是認
    由其2人均分，故甲宇○○部分應沒收犯罪所得為人民幣
7萬3,074元(146,148/2)、甲ｃ○○應沒收犯罪所得為人民幣7萬3,0
    74元(146,148/2)。  ⒘ｏ○○應沒收犯罪所得為人民幣5萬
6,848元：  ⑴ｏ○○於純資本運作組織中至少位居第一代老總位階
    ，因此升上可獲得人民幣4萬8,716元獎金。&
nbsp; ⑵ｏ○○坦承有以乙己○、ｐ○○作為人頭加入純資本運作組織，
    乙己○
之直接下線為ｑ○○、Ｉ○○等達20多人(丙1-1卷
第33至35頁)，乙己○於純資本組織中居於老總位階乙節亦為乙己○(甲9卷9第121頁)、甲宇○○(丙11卷第63至66頁)、甲ｃ○○(丙
    9卷第23至25頁)等人陳述在卷，故乙己○作為ｏ○○之人頭，其
    升為老總因此獲得之獎金人民幣4萬8,716元，亦屬ｏ○○之犯
    罪所得，應一併宣告沒收。  ⑶另ｏ○○以ｐ○○作為人頭加入資
    本運作組織，並將周慧琪、丙Ｈ○○○和甲Ｖ○○3人置
於ｐ○○之直接下線，如附表三編號18所示，故ｐ○○可獲得招攬3人
    之獎金，共人民幣1萬9,836元(6,612×3)，因ｐ○○為ｏ○○之人
    頭，其所獲得獎金應為ｏ○○之犯罪所得，應一併宣告沒收。&
    n
bsp; ⑷惟ｏ○○已將投資款項退還直接下線乙○○1人、間接下線
Ｉ○○、宇○○、乙丙○、ｆ○○、丙Ｈ○○○、甲Ｖ○○、甲ｎ○○、周慧琪等8人
    及丙ｆ○○（含丁朝清、陳毓
慈），有還款證明書、收款證明暨授權書在卷可稽（乙2卷第17
    至19頁）；又乙Ｕ○○及乙辛○○2人亦均證述ｏ○○已退還投資款
    等語（丙3卷第338至339頁反面、丙5卷第16頁），是ｏ○○就
    此部分因招攬直接、間接下線所獲得獎金應予扣除；其他已
    還款對象除乙○○、ｆ○○2人外，丙Ｈ○○○、甲Ｖ○○、周慧琪3人屬
    ｐ○○之直接下線，其餘9人均屬乙己○之下線(包含直接下線1
    名Ｉ○○、間接下線8名宇○○、乙丙○、甲ｎ○○、乙Ｕ○○、乙辛○○
    、丙ｆ○○、丁朝清、陳毓慈)，因ｐ○○、乙己○係屬ｏ○○之人頭
    ，是就其人頭ｐ○○、乙己○因直接、間接下線所獲得獎金亦得
    予扣除。以上總計得予扣除之款項為人民幣6萬420元(【ｏ○○
    部分】6,612×1+1,520×10+【乙己○部分】6,612×1+1,520×8+
    【ｐ
○○部分】6,612×3)。　⑸綜上，ｏ○○應沒收犯罪所得為人民幣5萬6
    ,848元(48,716+48,716人頭乙己○部分+19,836人頭ｐ○○部分-
    60,420以上和解、
賠償部分)。  ⒙乙卯○○應沒收犯罪所得為人民幣9萬7,432元：  
    ⑴乙卯○○於純資本運作組織中至少
位居第一代老總位階，因此可獲得人民幣4萬8,716元獎金。  ⑵
    乙卯○○供稱徐大為為其出資之人頭，且已居於老總之地位(D
    20卷第224頁反面、第219頁)，核與徐大為所述相符(乙6第1
    24至126頁)，故徐大為因身為老總所獲得之獎金，應屬乙卯
    ○○之犯罪，應一併宣告沒收。  ⑶乙卯○○雖亦稱以陳葉錦美
    作為人頭加入(D21卷第221頁反面至第222頁)，惟查並無乙
    卯○○以陳葉錦美名義再行招攬下線之事實，故無庸就此部
分再計算其他犯罪所得。　⑷乙卯○○雖提出與黃秀香成立之30萬
    元和解書供參(本院卷五第423頁)，惟核以該和解書之內容
    係記載乙卯○○積欠黃秀香債務云云，無從認定與本案純資本
    運作有關，且黃
秀香並未經本院認定為附表四之投資人，是上開和解書無
從作為乙卯○○業與投資人和解、賠償之依據。　⑸綜上，乙卯○○
    應沒收犯罪所得為人民幣9萬7,432元(4
8,716×2)。  ⒚甲子○○應沒收犯罪所得為人民幣9萬7,432元：  ⑴
    甲子○○於純資本運作組織中至少位居第一代老總位階，因此
    可獲得人民幣4萬8,716元獎金。  ⑵甲子○○供稱以陳韋之為
    人頭加入，陳韋之下線有午○○，而甲子○○及午○○於本案中均
    經認定為老總位階，可
知陳韋之亦應為老總階級，始符合純資本運作組織之規則，故陳
    韋之身
為老總所獲得之獎金，應為甲子○○之犯罪所得，應就此部分一併
    宣告沒收。  ⑶至甲子○○另稱以林
勝德、王蕊作為人頭加入資本運作組織，惟查卷內事證並無甲子
    ○○以其2人名義再行招攬下線加入，故無庸就此部分認定犯
    罪所得。  ⑷綜上，甲子○○應沒收犯罪所得為人民幣9萬7,43
    2元(48,716×2)。  ⒛午○○應沒收犯罪所得為人民幣9萬7,432
    元：  ⑴午○○於資本運作組織中至少位居第一代老總位階，
    因此可獲得人民幣4萬8,716元獎金。  ⑵又，如附表三編號2
    1，午○○
供稱以何菁瑩作為人頭加入，經查，何菁瑩係安排作為午○○之直
    接下線，而午○○又安排吳進添、甲天○○、甲Ｂ○○作為何菁瑩
    之直接下線(即：午○○→何菁瑩→吳進添、甲天○○、甲Ｂ○○)，
    如附表三編號21所示，且午○○自陳其自己、何菁瑩、吳進添
    、甲天○○於資
本運作組織之階級均為老總（D9卷第218頁），則何菁瑩名義晉
    升老總階級亦應至少獲得獎金人民幣4萬8,716元，此部分亦
    屬午○○犯罪所得，自亦予以宣告沒收。  ⑶午○○雖又稱其有
    以父親、兒子名義作為人頭加入資本運作組織，惟查
卷內資料並無午○○以父親、兒子名義招攬下線之事實，故無庸就
    此部分認定犯罪所得。
　⑷因此，午○○沒收之犯罪所得即為9萬7,432元（48,71
6×2）。　　丙ｉ○○應沒收犯罪所得為人民幣5萬5,328元：  ⑴丙
    ｉ○○於純資本運作組
織中至少位居第一代老總位階，因此共可獲得人民幣4萬8,716元
    獎金。  ⑵如附表三編號22，丙ｉ○○供稱有以羅文雄、羅李員作為人頭加入資本運作組織，丙ｉ○○之
    直接下線為羅文雄，羅文雄之下線為羅李員，故羅文雄可獲
    得招攬1人之獎金人民幣6,612元，因羅文雄為丙ｉ○○之人頭
    ，其所獲得獎金應認屬丙ｉ○○之犯罪所得，應一併宣告沒收
    。  ⑶綜上，丙ｉ○○應沒收犯罪所得為人民幣5萬5,328元(48,
    716+6,612人頭羅文雄可獲得之獎金)。  天○○應沒收犯罪
    所得為人民幣4萬5,714元，ｒ○○應
沒收犯罪所得為人民幣2萬4,358元：  ⑴天○○、ｒ○○於純資本運作
    組織中至少位居第一代老總位階，其2
人合夥共同出資，故獎金即應認平分各取得人民幣2萬4
,358元(48,716/2)。  ⑵又，如附表三編號23、24所示，天○○供
    稱以李連池、姚
小勇、李曜任及李力玟作為人頭，其上下線排列關係應為：  ①
    天○○（、ｒ○○）→姚小勇→李力玟(僅出資10萬元)→姚天麟  
②天○○（、ｒ○○）→李連池→李曜任    因此，姚小勇有2個下線(1
    個直接下線、1
個間接下線)可得人民幣8,132元獎金(6,612+1,520
)、李力玟有1個下線可得人民幣6,612元獎金、李連池有1個下線
    可得人民幣6,612元獎金，合計為人民
幣2萬1,356元(8,132+6,612+6,612)。因其等皆為天○○之人頭，
    認此部分所獲得獎金應屬天○○所享有而為其犯罪所得，與ｒ○○無涉。  ⑶從而，天○○應沒收之犯罪所得為人民幣4萬5,714
    元(24,358+21,356天○○人頭姚小勇、李力玟、李連池可獲得
    獎金部分)；ｒ○○應沒收之犯罪所得為人民幣2萬4,358元。  
    丙ｓ○○應沒收犯罪所得為人民幣14萬4,628元：  ⑴丙ｓ○○於
    純
資本運作組織中至少位居第一代老總位階，因此可獲得人民幣4
    萬8,716元獎金。  ⑵
又，如附表三編號25、26，丙ｓ○○供稱另以張金華
、丙ｔ○○等人作為人頭加入，而查，張金華經被安排為丙ｒ○○下線
    ，丙ｒ○○又為丙ｓ○○下線，而丙ｔ○○則
被安排為張金華下線，丙ｔ○○下線則另有乙酉○○、黃薈珊、ｊ○○，
    亦即其上下線組織圖為：丙ｓ○○→丙ｒ○○→張金華→丙ｔ○○→乙酉○○→黃薈珊→ｊ○○，參以丙ｓ○○供稱其與丙ｔ○○、ｊ○○均為老總（
    丁8卷第227頁、G6卷第9頁）、乙酉○○、黃薈珊亦均稱其等
    已於組織中升為老總(丁8卷第130、135、160、162頁)，可
    知被安排為丙ｒ○○直接下線之張金華之階級為老總、張金華
    之直接下線丙ｔ○○之階級亦為老總，始符合純資本運作組織
    之運作模式，則張金華、丙ｔ○○身為老總階級所能獲得之獎
    金各人民幣4萬8
,716元即應為丙ｓ○○所有而屬其犯罪所得，應就此部分宣告沒收
    。  ⑶至於丙ｓ
○○另稱以黃麗如(音譯)和徐美麗(音譯)等人作為人頭
加入，惟查卷內資料並無黃麗如(音譯)和徐美麗(音譯)等人參與
    投資之認定，自無庸就此部分認定其犯罪所
得。　⑷甲辰○○證稱丙ｓ○○業已將其所投資款項全數退還等語（G2
    卷第230頁），是認丙ｓ○○因間接下線甲辰○○所獲得之獎金得
    予扣除。　　⑸至丙ｓ○○提出與丙ｒ○○、乙巳○○、甲己○○、ｕ○○
    、林莠芸、甲ａ○○、甲ｄ○○、甲ｕ○○、丙Ｑ○○、亥○○、李錦豪、
    詹金蕊、戴漢德、Ｌ○○、庚○○、乙Ａ○○、甲Ｈ○○等人之和解書
    （本院卷六第153至177、393至399頁），惟以上和解書僅係
    記載與丙ｓ○○和解、願意原諒丙ｓ○○、放棄對丙ｓ○○之民刑事
    請求之情，並無丙ｓ○○賠
償其等之約定，亦即丙ｓ○○就此部分仍保有犯罪所得，是上開和
    解書雖可作為丙ｓ○○量刑之參考，然尚無從作為丙ｓ○○犯罪所
    得沒收與否之依據。　　⑹綜上，丙ｓ○○應沒收犯罪所得為人
    民幣14萬4,628元(48,716+48,716人頭張金華可獲得獎金+48
    ,716人頭丙ｔ○○可獲得獎金-1,520因間接下線甲辰○○可獲得
    獎金部分)。　丙ｒ○○應沒收犯罪所得為人民幣4萬8,716元
    ：  ⑴丙ｒ○○於純資本運作組織中至少位居第一代老總位階，
    因此可獲得人民幣4萬8,716元獎金。 
; ⑵丙ｒ○○雖提出與甲己○○、乙巳○○之和解書（本院卷五第381、3
    83頁），惟以上和解書僅係記載與丙ｒ○○和解、願意原諒丙ｒ
    ○○、放棄對丙ｒ
○○民刑事請求之情，並無丙ｒ○○賠償其等之約定，亦即丙ｒ○○就此
    部分仍保有犯罪所得，是上開和解書雖
可作為丙ｒ○○量刑之參考，然尚無從作為丙ｒ○○犯罪所得沒收與否
    之依據。  甲ａ○○應沒收犯
罪所得為人民幣9萬7,432元：  ⑴甲ａ○○於純資本運作組織中至少
    位居第一代老總位階，因此可獲得人民幣4萬8,716元獎金。
      ⑵又，如附表三編號27所示，甲ａ○○供稱以黃育聰及黃曹秀
    英作為人頭，而黃育聰3名下線甲ｕ○○、黃曹秀英、彭雅淩亦
    為其招攬，亦即其上下線排列關係為：甲ａ○○→黃育聰→甲ｕ○○
    、黃曹秀英、彭雅淩。而黃育聰之直接下線甲ｕ○○既已於純
    資本運作組織中位居老總地位，如本院所認定，則黃育聰作
    為其直接上線，自應為老總無疑。又黃育聰為甲ａ○○之人頭
    ，則其因此所獲得獎金應均認為甲ａ○○所享有而為其犯罪所
    得，應就此部分一併宣告沒收。  ⑶至於甲ａ○○嗣後又稱甲ｄ○○亦為其人頭云云，然此與甲ｄ○○所述並不相符（D31卷第179
    至181頁），爰不認定甲ｄ○○為甲ａ○○之人頭。其另復稱尚有
    以2個妹妹作為人頭加入8球等語，然此部分經查卷內資料並
    無相關資料，自
亦無庸認定其有何犯罪所得。  ⑷甲ｄ○○雖已與甲ａ○○和解，有其
    意見陳述書在卷可稽（附本院意見陳述書卷），惟查無甲ａ○○賠償甲ｄ○○之內容，亦即甲ａ○○就此部分仍保有犯罪所得，
    是上開意見陳述雖可作為甲ａ○○量
刑之參考，然尚無從作為甲ａ○○犯罪所得沒收與否之依據。　⑸綜
    上，甲ａ○○應沒收之犯罪所得為人民幣9萬7,432元(48,716×2
    )。  甲ｕ○○應沒收犯罪所得為人民幣4萬2,104元：  ⑴甲ｕ○○於純資本運作組織中至少
位居第一代老總位階，因此可獲得人民幣4萬8,716元獎金。　⑵
甲ｕ○○雖稱其有以陳品作為人頭加入，惟查卷內資料並無陳品參
    與投資、招攬下線之情事，無庸認定此部分犯罪所
得。　⑶惟丙Ｑ○○證稱甲ｕ○○業已轉讓其會員資格，返還其所投資
    之款項新臺幣23萬元等語（F3卷第113頁反面），是甲ｕ○○因
    直接下線丙Ｑ○○可獲得之獎金人民幣6,612元得予扣除。至另
    所提出與直接下線亥○○之和解書僅係記載與甲ｕ○○和解、
願意原諒甲ｕ○○、放棄對甲ｕ○○民刑事請求之情，並無甲ｕ○○賠償
    其之約定，亦即甲ｕ○○就此部分仍保有犯罪所得，是上開和
    解書雖可作為甲ｕ○○量刑之參考，
然尚無從作為甲ｕ○○犯罪所得沒收與否之依據，亦附此說明。　⑷
    綜上，甲ｕ○○應沒收犯罪所得為人民幣4萬2
,104元(48,716-6,612因直接下線丙Ｑ
○○可獲得獎金部分)。　甲Ｕ○○應沒收犯罪所得為人民幣4萬7,19
    6元：  ⑴甲Ｕ○○於純資本
運作組織中至少位居第一代老總位階，因此可獲得人民幣4萬8,7
    16元獎金。　⑵惟蔡江隨證稱甲Ｕ○○業已將全部款項歸還等語
    （H1卷第210-1頁），是甲Ｕ○○因招攬蔡江隨作為間接下線可
    得1,520元人民幣之獎金，得予扣除。　⑶從而，甲Ｕ○○應沒
    收犯罪所得為人民幣4萬7,196元(48,71
6-1,520因蔡江隨所獲得之獎金)。  Ｌ○○應沒收犯罪所得為人民
    幣9萬7,432元：&n
bsp; ⑴Ｌ○○於純資本運作組織中至少位居第一代老總位階，因
此可獲得人民幣4萬8,716元獎金。  ⑵又，如附表三編號30，Ｌ○○
    供稱有以吳林滿珠作為人
頭加入，而吳林滿珠經安排為Ｌ○○之直接下線，丙辛○○則又被安
    排為吳林滿珠之直接下線(即：Ｌ○○→吳林滿珠→丙辛○○)，且Ｌ
    ○○與丙辛○○於本件純資本運作組織之階級均為老總，當可知
    被安排為Ｌ○○直接下線之吳林滿珠之階級亦為老總，始符合
    純資本運作組織之運作模式。因此，吳林滿珠身為老總階級
    所能獲得之獎金人民幣4萬8,716元應為Ｌ○○所享有而為其犯
    罪所得
，亦應就此部分宣告沒收。  ⑶綜上，被告Ｌ○○應沒收犯罪所得為
    人民幣9萬7,432元(48,716×2)。　丙辛○○應沒收犯罪所得
為人民幣9萬7,432元：  ⑴丙辛○○於純資本運作組織中至少位居
    第一代老總位階，因此可獲得人民幣4萬8,
716元獎金。  ⑵又，如附表三編號29，丙辛○○供稱有以陳京緯作
    為人頭加入，而陳京緯係安排為丙辛○○之直接下線，陳京緯
    下線有丙Ｙ○○、乙申○○等人，參以丙Ｙ○○自稱其已升為老總乙
    節(D29第124頁反面、第128頁)，亦即其上下線組織圖為：
    丙辛○○→陳京緯→丙Ｙ○○、乙申○○，且丙辛○○
與丙Ｙ○○於純資本運作組織之階級均為老總，可知被安排為丙辛○○直接下線之陳京緯之階級亦為老總，始符合純資本運作組
    織之運作模式，則陳京緯身為老總階級所能獲得之獎金人民
    幣4萬8,716元應為丙辛○○所享有而為其犯罪所得，亦應就此
    部分宣告沒收。  ⑶綜上，丙辛○○應沒收犯罪所得為人民幣9萬7,432
元(48,716×2)。　Ｈ○○應沒收犯罪所得為人民幣12萬8,364元： 
     ⑴Ｈ○○於純資本運作組織中至少位居第一代老總位階，可獲
    得人民幣4萬8,716元獎金。　⑵又，Ｈ○○供稱以鍾年芳、鍾興
    毅、丙ａ○○、鍾凱婷、鄭文亭、謝文玲、友人丙Ｅ○○○、邱增
    雄、黃瑞英等人作為人頭加入資本運作組織，其中鍾年芳、
    鍾興毅已為老總(D13卷第206頁反面)，又本案亦經認定為老
    總之乙Ａ○○係放於鍾興毅下線，可知Ｈ○○對鍾年芳、鍾興毅身
    為老總所能獲得之獎金應能享有而屬其犯罪所得，應對此部
    分一併宣告沒收。至於其另稱有以其他家人、友人作為人頭
    加入組織部分，經查卷內資料無相關另有招攬下線進而成為
    老總階級之事證，自無庸就此部分另認定犯罪所得，併予敘
    明。　⑶惟乙ｐ○○證稱Ｈ○○有退還其以姐姐林黃玉蓮名義投資
    之款項等語（丁6卷第350頁）；而ａ○○、Ｆ○○2人亦已與Ｈ○○和
    解並經歸還全部款項，有其2人之被害人意見陳述書在卷可
    稽（本院被害人陳述意見書卷第
63、65頁），則Ｈ○○因招攬林黃玉蓮為間接下線、因招攬ａ○○、Ｆ○○並安排於其間接下線及人頭鍾興毅直接下線所獲得獎金自
    得均
應予扣除，即共扣除1萬7,784元（其本身間接下線1,520×3因林
    黃玉蓮、ａ○○、Ｆ○○可獲得之獎金＋其人頭鍾興毅直接下線6,6
    12×2因ａ○○、Ｆ○○可獲得之獎金）。  ⑷綜上，Ｈ○○應沒收犯罪
    所得為人民幣12萬8,364元(48,716×3-17,784上開因黃玉蓮
    、ａ○○、Ｆ○○可獲得之獎金)。　乙Ａ○○應沒收犯罪所得為人
    民幣15萬7,320元、甲Ｈ○○應沒收犯罪所得為人民幣4萬8,716
    元：  ⑴乙Ａ○○於純資本運作組織中至少位居第一代老總位階
    ，因此可獲得人民幣4萬8,716元獎金。  ⑵又，乙Ａ○○供稱有
    甲Ｈ○○、徐筱淇、乙宇○○、范湘翎等人出錢加入投資；甲Ｈ○○
    、徐筱淇、乙宇○○亦均為老總，乙宇○○為甲Ｈ○○下線；徐筱
    淇、乙宇○○2人僅為人頭等語(D28第459至460頁、D14卷第92
    頁及反面)，因此就徐筱淇及乙宇○○身為老總階級所能獲得
    之獎金各人民幣4萬8,716元應為乙Ａ○○所享有而為其犯罪所
    得，應就此部分宣告沒收。此外范湘翎亦為乙Ａ○○之人頭，
    依附表三編號33、34，其下線有丙Ｍ○○、丙Ｎ○○、陳福建、乙
    Ｋ○○，上線為乙Ｆ○○、甲Ｈ○○，其上下線組織關係為：乙Ａ
○○→甲Ｈ○○→乙Ｆ○○→范湘翎→丙Ｍ○○→丙Ｎ○○、陳福建、乙Ｋ○○，可知就
    范湘翎有直接下線1人、間接下線3人，每推薦1人成為直接
    下線至少可得6,612元人民幣、每推薦1人成為間接下線至少
    可得1,520元人民幣，應可獲得獎金人民幣1萬1,172元(6,61
    2×1+1,520×3)，為乙Ａ○○所享有而為其犯罪所得，應一併宣
    告沒收。  ⑶至於甲Ｈ○○
雖否認有參與純資本運作組織，並稱其僅為被告乙Ａ○○人頭云云
    ，然此並非可採，已經本院說明如前，甲Ｈ○○既實際參與純
    資本運作組織，自應沒收其身為老總階級所能獲得之獎金人
    民幣4萬8,716元，始屬允當。  ⑷綜上，乙Ａ○○應沒收犯罪所
    得為人民幣15萬7,320元(48,716+48,716人頭徐筱淇可獲得
    獎金部分+48,
716人頭乙
宇○○可獲得獎金部分+11,172人頭范湘翎可獲得獎金部分)；甲Ｈ○○應沒收犯罪所得為人民幣48,716元。  乙子○○應沒收犯罪
    所得為人民幣5萬5,328元：  ⑴乙子○○於純資本運作組織中
    至少位居第一代老總位階，因此可獲得人民幣4萬8,716元獎
    金。  ⑵如附表三編號35，乙子○○供稱以陳名作為人頭加入
    純資本運作組織，再招攬Ｎ○○做為陳名的下線，故陳名可獲
    得招攬1人之獎金人民幣6,612元，因陳名為被告乙子○○之人
    頭，其所獲得獎金應為乙子○○所享有而為其犯罪所得，應一
    併宣告沒收。  ⑶乙子○○雖曾稱有將錢還給Ｎ○○等語(D19卷第
    78頁反面)，惟查卷內資料並無相關證據足以佐證，無從認
    定此部分乙子○○業與投資人和解、賠償。　⑷綜上，乙子○○
    應沒收犯罪所得為人民幣5萬5,328元(48,716+6,612人頭陳
    名可獲得獎金)。　甲卯○○應沒收犯罪所得為人民幣4萬2,1
    04元：  ⑴甲卯○○於純資本運作組織中至少位居第一代老總
    位階，因此可獲得人民幣4萬8,716元獎金。　　  ⑵惟甲卯○○已與其直接下線林鴻慶和解並賠償招攬其加入所獲得之獎
    金，有和解書可參（本院卷六第39至41頁，和解書雖記載幣
    值為新臺幣，然觀其前後文義係甲卯○○因招攬而可獲得之獎
    金，則依本院前揭認定應為「人民幣」6,612元，爰從有利
    於甲卯○○之認定），是此部分所獲得之獎金得予扣除。　⑶
    綜上，甲卯○○應沒收犯罪所得為人民幣4萬2,104元(48,716-
    6,612因林鴻慶可獲得之獎金)。  庚○○應沒收犯罪所得為
    人民幣5萬5,328元：  ⑴庚○○於純資本運作組織中至少位居
    第一代老總位階，因此可獲得人民幣4萬8,716元獎金。  ⑵
    又，庚○○供稱有以王合德、王蔡素金、王坤利、王甜甜名義
    加入投資(癸1卷第37頁、本院卷六第421頁)，且其另有招攬
    甲ｉ○○加入，安排作為王坤利之直接下線，亦經本院認定如
    上，是即其上下線組織
圖為：庚○○→王坤利→甲ｉ○○，因王坤利為庚○○之人頭，其因甲ｉ○○
    為其直接下線所能獲得之獎金，自應為庚○○所享有而為其犯
    罪所得，亦應就此部分宣告沒收。  ⑶庚○○雖稱其有以王合
    德、王蔡素金及王甜甜作為人頭加入，惟查卷內資料並無王
    合德等人之後另有下線之情事，故無庸計算此部分犯罪所得
    。  ⑷綜上，庚○○應沒收犯罪所得為人民幣5萬5,328元(48,7
    16+6,612人頭王坤利可獲得獎金)。  從而，以上估算所得
    各被告等人之犯罪所得且均未扣案，是均應依刑法第38條之
    1第1項、第3項規定宣告沒收，於全部或一部不能沒收，或
    不宜執行沒收時追徵其價額。至甲ｑ○○、丙ｔ○○並未親自投資
    純資本運作組織，且無證據證明其等因以上
犯罪行為而有犯罪所得，是無從就其2人沒收相關犯罪所得，亦
    附此說明。  ㈣至於扣案如附表六所示之物，主要為影印文
    件、照片、筆記資料、存摺、匯款單據、金融卡、行動電話
    或筆記型電腦，及其他無證據顯示與本案犯罪事實相關之物
    ，均非違禁物或須義務沒收之物，且沒收上開物品對將來犯
    罪之預防並無實益，徒增執行沒收之成本，爰均不予宣告沒
    收。乙、上訴人即被告ｌ○○無罪、免訴部分：一、公訴意旨
    略以：ｌ○○於99年
間在大陸地區廣西省南寧市受Ｃ○○、乙ｖ○○招攬，加入純資本運作
    組織並認購投資，成為丙Ｖ○○之下線，晉升老總階級後知悉
    純資本運作組織實際上並未將投資款項用於當地建設，亦無
    政府部門介入，竟為賺取高額獎金之不法利益，接續招攬、
    誆騙下線新人，使丙ｋ○○、甲Ｋ○○等人陷於錯誤，各投入人民
    幣6萬9,
800元（1球），嗣後並追加認購以其等親友名義出資投入多球，
    以獲得會員資格。ｌ○○除招攬自己下線外，亦對丙ｋ○○、甲Ｋ○○及其等下線會員嗣後帶往當地之新人ｙ○○、丙卯○○、丙寅○○
    、ｈ○○、乙Ｑ○○、ｏ○○、乙Ｒ○○、甲Ｒ○○、乙ｚ○○等人授課、分享
    ，訛稱上開不實宣傳言論，使前揭新人一一陷於錯誤而繳費
    加入純資本運作組織，利用本件純資本運作不實投資案獲利
    至少新臺幣400萬元至500萬元以上。因認ｌ○○涉犯修正前刑
    法第339條第1項詐欺取財、銀行法第125條第1項前段之未經
    許可經營收受存款業務、修正前公平交易法第35條第2項之
    非法多層次傳銷等罪嫌。二、被訴修正前刑法第339條第1項
    詐欺取財、銀行法第125條第1項前段之未經許可經營收受存
    款業務等罪嫌應為無罪諭知部分：　　  ㈠按犯罪事實應依
    證據認定之，無證據不得認定犯罪事實；不能證明被告犯罪
    者，應諭知無罪之判決，刑事訴訟法第154
條第2項、第301條第1項分別定有明文。又事實之認定，應憑證
    據，如未能發現相
當證據，或證據不足以證明，自不能以推測或擬制之方法，為裁
    判基礎；且認定犯罪事實所憑之證據，雖不以直接證據為限
    ，間接證據亦包括在內，然而無論直接證據或間接證據，其
    為訴訟上之證明，須於通常一般之人均不致有所懷疑，而得
    確信其為真實之程度者，始得據為有罪之認定，倘其證明尚
    未達到此一程度，而有合理之懷疑存在而無從使事實審法院
    得有罪之確信時，即應由法院為諭知被告無罪之判決，有最
    高法院40年台上字第86號、76年台上字第4986號判決先例意
    旨可資參照。次按刑事訴訟法第161條已於91年2月8日修正
    公布，修正後同條第1項規定：檢察官就被告犯罪事實，應
    負舉證責任，並指出證明之方法。因此，檢察官對於
起訴之犯罪事實，應負提出證據及說服之實質舉證責任。倘其所
    提出之證據，不足為被告有罪之積極證明，或其闡明之證明
    方法，無從說服法官以形成被告有罪之心證，基於無罪推定
    之原則，自應為被告無罪判決之諭知，更有最高法院92年台
    上字第128號判決先例意旨足參。  ㈡公訴意旨認ｌ○○涉犯前
    開罪嫌，無非以ｌ○○之供述、丙Ｖ○○、丙ｋ○○、甲Ｋ○○、ｙ○○、ｈ
    ○○、甲宇○○、甲ｃ○○、乙己○、ｑ○○、ｐ○○、甲Ｚ○○、乙寅○○、
    乙壬○○、乙Ｒ○○、甲Ｒ○○、甲Ｍ○○、乙○○、宇○○、卯○○、丙Ｒ○○
    、Ｚ○○、乙ｚ○○、丙卯○○、黃○○、甲Ｐ○○、乙Ｊ○○、甲巳○○等人
    之證述，及其等所提出之相關上課筆記資料、銀行及郵局交
    易明細暨扣案物等為其論據。　㈢訊之ｌ○○固不否認參與純資
    本運作組織，並有招攬下線之行為，惟否認有何涉犯詐欺取
    財、未經許可經營收受存款業務等罪嫌。辯稱：純資本運作
    組織次月返還人民幣1萬9,000元並非利息，其餘
獲利是靠拉人才能獲得獎金，與銀行法要件不符，且參加之人亦
    清楚知悉獲利方式只有拉人一途，所以有關參加投資之訊息
    並無不實之處，沒有任何詐欺行為等語。　㈣經查：　　⒈ｌ○○係於99年3月至4月間加入純資本運作組織，行業名為「沈
    老師」，直接上線為丙Ｖ○○，直接下線為甲地○○、洪素燕、
    丙黃○○等情，業據其供述在卷（丙1卷第6至22頁、丙1卷第2
    04至208頁、B1卷第26至42頁、本院卷六第269頁、本院卷七
    第136至137頁）。又ｌ○○有如附表三所示之分工等情，除其
    自陳：有跟丙ｋ○○、甲Ｋ○○下線介紹資本運作制度，介紹份額
    如何累積外（丙1卷第205、207頁），並有證人丙黃○○（甲3
    卷第174至177頁）、Ｂ○○（丙17卷第42至46頁、丙47卷第159
    至166頁）、丁辛○○（甲4卷第67至76頁）、甲申○○（甲3卷
    第151至
160頁）、乙宙○○（甲4卷第10至15頁）、丁甲○○（丙21卷第32至
    36頁）、乙未○○○（甲4卷第93至95頁）、Ａ○○（甲4卷第84至
    89頁）、乙玄○○（甲5卷第53至68頁）、乙Ｍ○○（B2卷第226
    至233頁）、甲ｚ○○（甲4卷第188至199頁）、丙乙○○（甲5卷
    第184至199頁）、丙Ａ○○（甲5卷第41至52頁）、乙ｚ○○（甲1
    2卷第309至326頁）、丙Ｔ○○（甲13卷第170至197頁）、乙Ｒ○○（甲9卷第438至457頁）、乙○○（甲9卷第266至280頁）、ｑ
    ○○（甲9卷第92至107頁）、證人即被告丙ｋ○○（甲11卷第76
    至114頁）、乙甲○○（甲10卷第236至268頁）、甲Ｋ○○（甲11
    卷第38至75頁）、ｙ○○（甲10卷第69至139頁）、ｈ○○（丙1卷
    第281至283頁、丙9卷第88至93頁、甲10卷第44至68頁）、
    乙Ｑ○○（E1卷第28至34頁、甲9卷第407至437頁）、ｏ○○（C6
    卷第14至18頁）等人證述可稽，參以上開甲、有罪部分之貳
    、二、㈣、㈤所述，堪認ｌ○○有如附表三所示分工行為，且已
    達老總以上階級，並因此獲得招攬下線、下下線所提成之獎
    金，是其有參與純資本運作組織，並自參加時起與其他共犯
    、成員就修正前公平交易法第35條第2項之非法多層次傳銷
    犯行為有犯意聯絡、行為分擔之共同正犯（此部分應為免訴
    之諭知，詳後述）。　　　⒉惟依純資本運作組織之運作模
    式，既無保證本金取回（所交款項僅次月取回人民幣1萬9,0
    00元，其餘款項僅得藉由覓得其他人繼
承、轉讓該資格後方得取回），亦無固定利息之給予（獎金之獲
    得取決於招攬下線會員之行為，並非定期、固定利率之計算
    ），核與銀行法第29條規定「收受存款論」之要件不合，自
    不得遽以銀行法第125條第1項違反第29條第1項規定之非銀
    行不得經營收受存款業務之罪名相繩，業如本院詳細說明如
    前開甲、有罪部分之參、一、丙之⒈，其中更包括檢察官此
    部分起訴援引之其他共同被告之供述以及乙寅○○（丙之⒈⑵的
    編號【以下同】㊻）、乙壬○○（㊼）、乙Ｒ○○（㊽）、甲Ｒ○○（㊾
    ）、甲Ｍ○○（㊿）、乙○○（⑲）、丙Ｒ○○（㊴）、Ｚ○○（）、乙ｚ
    ○○（⑫）等人之證述。　　　⒊且綜合純資本運作之組織規模
    、被告與證人之供（證）述，亦難認純資本運作組織於招攬
    下線時均會告以如檢察官
起訴所指上開事項，且純資本運作並未與廣西南寧之建設有任何
    關連，其獲利全賴下線加入後，分配下線所繳納之費用，別
    無其他獲利來源，此等運作模式實為參與之投資者所知悉，
    投資者並未因此而陷於錯誤，其等繳款加入自非因陷於錯誤
    所致，而與詐欺取財罪之構成要件不符，亦經本院詳述如前
    開甲、有罪部分之參、一、丙之⒉。　⒋綜上，檢察官所舉
    之證據，尚未達於使通常一般人均不致有所懷疑，而得確信
    ｌ○○有如檢察官起訴所指銀行法第125條第1項未經許可經營
    收受存款業務、修正前刑法第339條第1項詐欺取財等犯行，
    無從就此部分使本院形成ｌ○○有罪之確信，不能證明ｌ○○此部
    分犯罪，自應就此部分為ｌ○○無罪判決之諭知。　㈤原審認ｌ○○被訴修正前刑法第339條第1項詐欺取財罪嫌，不能證明，
    雖無不當，然疏未詳酌上情，以ｌ○○招攬下線參與純資本運
    作組
織應構成銀行法第1
25條第1項違反第29條第1項規定
之非銀行不得經營收受存款業務之罪，而遽為ｌ○○有罪之判決，
    另就上開詐欺取財部分為不另為無罪之諭知，自非允洽。檢
    察官上訴指ｌ○○應構成修正前刑法第339條第1項詐欺取財罪
    嫌，僅係對原審依職權所為之證據取捨以及心證裁量，反覆
    爭執，並未進一步提出其他積極證據以實其說，上訴意旨所
    述無從推翻原審之認定，其此部分上訴難認為有理由。惟ｌ○○上訴意旨指摘原判決認定其犯銀行法第125條第1項違反第2
    9條第1項規定之非銀行不得經營收受存款業務之罪係屬不當
    ，為有理由，應由本院將原判決關於ｌ○○部分撤銷，而就其
    被訴修正前刑法第339條第1項詐欺取財、銀行法第125條第1
    項前段之未經許可經營收受存款業務等罪嫌改諭知ｌ○○無罪
    之判決。　三、被訴修正前公平交易法第35條第2項之非法
    多層次傳銷應為免訴諭知部分：　　　㈠按案件曾經判決確
    定者，應諭知免訴之判決，刑事訴訟法第302條第1款定有明
    文。次按訴訟法上所謂一事不再理之原則，關於實質上一罪
    或裁判上一罪，均有其適用。再同一案件，經法院為本案之
    判決確定，依一事不再理之原則，不許再為訴訟之客體，
更受實體上裁判；實質上或裁判上一罪之案件，檢察官雖僅就其
    一部起訴，依刑事訴訟法第267條規定，其效力及於全部，
    法院亦得就全部犯罪事實加以審判，故法院雖僅就其一部判
    決確定，其既判力仍及於全部，未經判決部分之犯罪事實，
    其起訴權歸於消滅，不得再為訴訟之客體；倘檢察官再就該
    部分提起公訴，法院得不經實體審認，即依起訴書記載之事
    實
，逕認係裁判上一罪，予以免訴之判決。　㈡ｌ○○前因於99年4月
    間加入純資本運作組織
，並晉升老總，與梁逢秭、楊香銀、楊金良、楊朝傳、丙黃○○、
    鄭文成、楊佳陵、胡殷誠、翁堅太、翁大肯、林秀德等人共
    同基於以非法方式為多層次傳銷之犯意聯絡，以多層次傳銷
    之方式，招攬投資人加入，
ｌ○○經由下線招攬賴孟勤、何秀美、蘇瓵靚前往大陸地區廣西南
    寧，再安排組織其他成員、老總進行授課、分享，而使其等
    同意加入純資本運作組織，並將相當於人民幣6萬9,800元或
    5萬800元之折算新臺幣交予丙黃○○，以此方式進行多層次傳
    銷，並從中依比例獲得獎金之分配等犯罪事實，經臺灣高等
    法院高雄分院以107年度上易字
第176號判決撤銷原審無罪之諭知，改判決「ｌ○○共同犯修正前公
    平交易法第35條第2
項之非法多層次傳銷罪，處有期徒刑4月」，並經最高法院於109
    年4月23日以108年度台上字第4351號判決駁回上訴確定（下
    稱前案），有ｌ○○之本
院被告前案紀錄表及上開判決可憑（本院卷十一第95至136頁）
    。　㈢又ｌ○○所參與純資本運作組織而違反修正前公平交易法
    第23條規定，應論以同法第35條第2項非法多層次傳銷罪之
    行為，其犯罪行為態樣在本質上本具有反覆、延續實行之特
    徵，顯然具有營業性及反覆性，於刑法評價上，應認為係集
    合多數犯罪行為而成立獨立犯罪型態之「集合犯」，僅成立
    一罪，亦經
本院說明如上開甲、有罪部分之參、一㈣。從而，ｌ○○本案被訴以
    各該分工行為而招攬檢察官起訴所指其自己之下線以及丙ｋ○○、甲Ｋ○○及其等下線會員帶往當地之新人ｙ○○、丙卯○○、丙
    寅○○、ｈ○○、乙Ｑ○○、ｏ○○、乙Ｒ○○、甲Ｒ○○、乙ｚ○○等人而有犯
    修正前公平交易法第35條第2項非法多層次傳銷罪，雖與前
    案確定判決所認定招攬之對象不同，然揆諸前開說明，此等
    非法多層次傳銷行為既屬集合犯之一罪關
係，則ｌ○○本案被訴之非法多層次傳銷犯行，自應為上開前案確
    定判決之既判力所及。　　㈣且按起訴之犯罪事實，究屬為
    可分之併罰數罪，抑為具單一性不可分關係之實質上或裁判
    上一罪，檢察官起訴書如有所主張，固足為法院審判之參考
    ；縱公訴人主張起訴事實屬實質上一罪或裁判上一罪關係之
    案件，然經法院審理結果，認應屬併罰數罪之關係時，則為
    法院認事、用法職權之適法行使，並不受檢察官主張之拘束
    。此際，於認係屬單一性案件之情形，因其起訴對法院僅發
    生一個訴訟關係，如經審理結果，認定其中一部分成立犯罪
    ，他部分不能證明犯罪者，即應就有罪部分於判決主文諭知
    論處之罪刑，而就無罪部分，經於判決理由欄予以說明論斷
    後，敘明不另於判決主文為無罪之諭知即可，以符彈劾（訴
    訟）主義一訴一判之原理；反之，如認起訴之部分事實，不
    能證明被告犯罪，且依起訴之全部犯罪事實觀之，亦與其他
    有罪部分並無實質上或裁判上一罪關係者，即應就該部分另
    為無罪之判決，不得以公訴意旨
認有上述一罪關係，即謂應受其拘束，而僅於理由欄說明不另為
    無罪之諭知，最高法院99年度台上字第6288號判決意旨亦同
    此。是檢察官起訴雖認ｌ○○上開行為分別涉犯修正前公平交
    易法第35條第2項之非法多層次傳銷、修正前刑法第339條第
    1項詐欺取財、銀行法第125條第1項前段之未經許可經營收
    受存款業務等罪嫌，並有裁判上一罪關係，然ｌ○○被訴修正
    前刑法第339條第1項詐欺取財、銀行法第125條第1項前段之
    未經許可經營收受存款業務等罪嫌部分與各該構成要件未合
    而經本院
為無罪之諭知，如上二所述，自無從成立想像競合犯之裁判上一
    罪關係，揆諸前開說明，本院自應就此部分另為免訴之判決
    。　㈤原審未及審酌上情，認ｌ○○所為不構成修正前公平交易
    法第35條第2項之非法多層次傳銷罪，而係犯銀行法第125條
    第1項違反第29條第1項規定之非銀行不得經營收受存款業務
    罪（此部分有罪認定之不當已經本院
撤銷改諭知無罪，如上一所述），並
就上開非法多層次傳銷部分為不另為無罪之諭知，自非允洽。檢
    察官上訴指ｌ○○應構成修正前公平交易法第35條第2項之非法
    多層次傳銷罪，雖非無理由，然此部分應為前案確定判決效
    力所及，無從再為論罪科刑，是已難認其上
訴為有理由。ｌ○○上訴意旨指摘此部分應為確定判決效力所及，
應為免訴判決等語，為有理由，是應由本院將原判決關於ｌ○○部
分撤銷，並就其被訴修正前公平
交易法第35條第2項之非法多層次傳銷罪嫌部分改諭知免訴之判
決。　　㈥ｌ○○因非法多層次傳銷犯行業經前案判決有罪確定，並
認無證據證明有犯罪所得而未予宣告沒收，其理由略以：被告等
人否認犯罪，復查無事證認有獲利，不予宣告沒收等語（理由二
之㈤⒊），業已就ｌ○○是否獲有犯罪所得而判決並認無證據證明有
犯罪所得而不予宣告沒收，而就沒收部分應有實質確定力。又
如本院前就其他有罪部分被告犯罪所得認定之說明，純資本運作
組織規模
之大，且無確切證據認定各次招攬下線所獲得之獎金若干，僅得
                  依前述方式估算被告等人因非法多層次傳銷
                  所獲獎金即其等犯罪所得，是本案關於ｌ○○
                  被訴招攬之投資人，與前案確定判決所認定
                  者雖有不同，
然既無證據可以區分各自所得之獎金為何，自亦認本案ｌ○○經本
                                      院諭知免訴部分，其
                                      相關沒收部分亦應為
                                      前案確定判決效力所
                                      及，本院自無從再就
                                      ｌ○○部分估算其犯罪
                                      所得並予宣告沒收及
                                      追徵，亦附此說明。
                                      丙、退併辦之說明：
                                      一、除ｌ○○以外被告
                                      之退併辦：　　　㈠
                                      附表一之1編號11移
                                      送併辦關於丙Ｖ○○、
                                      丙ｋ○○、
甲Ｋ○○、ｙ○○等人，即丙Ｖ○○對投資人丙ｋ○○、甲Ｋ○○犯銀行法第125
                                      條第1項未經許可經
                                      營收受存款業務罪嫌
                                      、修正前刑法第339
                                      條第1項詐欺取財罪
                                      嫌；丙ｋ○○對投資人ｙ
                                      ○○、丙己○○、乙Ｍ○○
                                      、丙卯○○、甲ｚ○○、
                                      乙Ｘ○○、丙ｚ○○、丙ｏ○○犯銀行法第125條第
                                      1項未經許可經營收
                                      受存款業務
罪嫌、對ｇ○○、柯陳名月
、乙未○○○、乙玄○○、丙Ａ○○、丙Ｕ○○、丙丑○○犯銀行法第125條第
1項未經許可經營收受存款業務罪嫌、修正前刑法第339條第1項
詐欺取財罪嫌；甲Ｋ○○對投資人ｙ○○、乙ｇ
○○、甲庚○○、丙辰○○
、乙Ｚ○犯銀行法第125條第1項未經許可經營收受存款業務罪嫌、
對Ｅ○○犯銀行法第125條第1項未經許可經營收受存款業務罪嫌、
修正前刑法第339條第1項詐欺取財罪嫌；ｙ○○對投資人温玉珍、ｚ
○○、林秋甜、乙ｒ○○、甲ｐ○○犯銀行法第125條第1項未經許可經營
收受
存款業務罪嫌（至投資人胡佩君、黃佩青、李義麟、徐仁廣、方
                                        芳已經原審退併辦
                                        【原判決第109頁
                                        之己二及其附表九
                                        編號98至102】，
                                        不在本院審判範圍
                                        ）。　㈡附表一之1
                                        編號12移送併辦關
                                        於乙ｖ○○對投資人
                                        乙甲○○、乙亥○○、
                                        乙黃○○、寅○○、ｅ○○、Ｔ○○、乙戌○○、
                                        邱林錱、乙ａ○○、
                                        乙
癸○○、甲壬○○、甲午○○犯銀行法第125條第1項未經許可經營收受
                                      存款業務罪嫌、修正
                                      前刑法第339條第1項
                                      詐欺取財罪嫌（至投
                                      資人簡圳榮已經原審
                                      退併辦【原判決第10
                                      9至110頁之己三】，
                                      不在本院審判範圍）
                                      。　㈢附表一之1編號
                                      13移送併辦關於甲宇
                                      ○○犯修正前刑法第33
                                      9條第1項詐欺取財罪
                                      嫌。　㈣
附表一之1編號16移送併辦關於甲宇○○、甲ｃ○○對投資人乙Ｈ○○
犯銀行法第29條第1項、第
29條之1、第125條第
1項未經許可經營收受存款業務罪嫌、修正前刑法第339條第
1項詐欺取財罪嫌。　㈤附表一之1編號20移送併辦關於丙ｋ
○○、甲Ｋ○○、ｙ○○對投資人Ｂ○○、丙己○○、甲ｘ○○
、乙ｇ○○、甲Ｆ○○犯修正前刑法第339條第1項詐欺取財
罪嫌（至其等對投資人林稔庭部分已經
原審退併辦【原判決第110頁之己四及其附表九編號103；
原判決理由另記載退併辦關於方
芳部分，本未在移送併辦意旨之犯罪事實，應屬贅載】）。　㈥附表一之1編號21移送併辦關於丙ｋ○○犯修正前刑法第339條第1項詐欺取財罪嫌。　㈦附表一之1編號22移送併辦關於丙ｓ○○招攬ｉ○○犯銀行法第125條第1項未經許可經營收受存款業務罪嫌、修正前刑法第339條第1項詐欺取財罪嫌。　㈧附表一之1編號23移送併辦關於甲ｗ○○○招攬投資人未○犯銀行法第125條第1項未經許可經營收受存款業務罪嫌、修正前刑法第339條第1項詐欺取財罪嫌、對投資人甲寅○、酉○○、申○○、乙乙○○、ｔ○○部分犯修正前公平交易法第35條第2項非法多層次傳銷、銀行法第125條第1項未經許可經營收受存款業務罪嫌、修正前刑法第339條第1項詐欺取財罪嫌。　㈨附表一之1編號24移送併辦關於甲ｕ○○、甲ａ○○、丙ｓ○○招攬投資人呂昭吟、呂月花（呂昭吟以母親呂月花名義投資）部分犯銀行法第125條第1項未經許可經營收受存款業務罪嫌、修正前刑法第339條第1項詐欺取財罪嫌、對投資人蔡東慶、黃如嬅、黃憶慈、丙宇○○犯修正前公平交易法第35條第2項非法多層次傳銷罪、銀行法第125條第1項未經許可經營收受存款業務罪嫌、修正前刑法第339條第1項詐欺取財罪嫌。　㈩上開㈠至㈦、㈧之投資人未○部分、㈨之投資人呂昭吟、呂月花部分，均經移送併辦被告等人涉犯銀行法第125條第1項未經許可經營收受存款業務罪嫌、修正前刑法第339條第1項詐欺取財罪嫌部分，然以上被告等人就被訴違反銀行法第125條第1項未經許可經營收受存款業務罪嫌、修正前刑法第339條第1項詐欺取財罪嫌部分均經本院認無從證明此部分犯罪而不另為無罪諭知；㈧、㈨之其他投資人部分，依其等供述無從認與本案丁庚○○等38人之招攬行為有關，不能證明丁庚○○等38人就此部分投資人參與純資本運作部分有何涉犯修正前公平交易法第35條第2項非法多層次傳銷，且以上被告等人被訴違反銀行法第125條第1項未經許可經營收受存款業務罪嫌、修正前刑法第339條第1項詐欺取財罪嫌部分均經本院認無從證明此部分犯罪而不另為無罪諭知，是此部分既未經檢察官起訴，又無從認與上開起訴後經本院認定有罪部分有何一罪關係，無從併予審理，應退由檢察官另行依法處理。二、附表一之1編號11移送併辦關於ｌ○○犯修正前公平交易法第35條第2項非法多層次傳銷、銀行法第125條第1項未經許可經營收受存款業務、修正前刑法第339條第1項詐欺取財等罪嫌、編號18、20移送併辦關於ｌ○○犯修正前刑法第339條第1項詐欺取財等罪嫌、編號19移送併辦關於ｌ○○犯修正前公平交易法第35條第2項非法多層次傳銷罪嫌部分，因ｌ○○被訴部分已經本院為免訴諭知，如前所述，此部分既未經檢察官起訴，本院自亦無從併予審理，而應退由檢察官另行依法處理。三、附表一之1編號14移送併辦關於丁庚○○部分、編號15移送關於甲ｗ○○○部分、編號17移送併辦關於甲ｕ○○、甲ａ○○、丙ｓ○○部分，均已經於原審判決時予以退併辦（分別參原判決第109至110頁之己五及其附表九編號104、第111頁之己六及其附表九編號105至112、第111頁之己八），亦不在本院審判範圍，亦併予說明。丁、缺席判決之說明：　　　　　　    Ｓ○○、甲ｃ○○、ｒ○○經合法傳喚，均無正當理由未於本院審理期日到庭，有個人基本資料查詢結果、本院前案案件異動查證作業、出入監簡列表及送達證書等在卷足憑，爰不待其等陳述逕行判決。據上論斷，應依刑事訴訟法第371條、第369條第1項前段、第364條、第301條第1項前段、第302條第1款、第299條第1項前段，判決如主文。本案經臺灣新北地方檢察署檢察官鄭遠翔提起公訴、追加起訴，同署檢察官連思藩、張君如追加起訴、同署檢察官鄭遠翔、陳世錚、廖先志、郭逵、李超偉、陳亭君、蔡學誼、李超偉、劉新耀臺灣高雄地方檢察署檢察官劉河山、徐弘儒、許怡萍、陳建州、臺灣臺中地方檢察署檢察官陳信郎移送併辦，臺灣新北地方檢察署檢察官王宗雄提起上訴，臺灣高等檢察署檢察官蔡麗清到庭執行職務。中　　華　　民　　國　　110 　年　　12　　月　　28　　日                  刑事第十四庭  審判長法　官  黃斯偉                                      法　官  郭豫珍                                      法　官  黎惠萍以上正本證明與原本無異。檢察官就被告等人被訴修正前刑法第339條第1項詐欺取財罪嫌不另為無罪諭知、無罪部分，以及就被告等人被訴修正前公平交易法第35條第2項非法多層次傳銷有罪、免訴部分部分不得上訴。被告就無罪部分不得上訴。其餘部分如不服本判決，應於收受送達後20日內向本院提出上訴書狀，其未敘述上訴之理由者並得於提起上訴後20日內向本院補提理由書（均須按他造當事人之人數附繕本）「切勿逕送上級法院」。                                                                                         書記官  楊筑鈞中　　華　　民　　國　　110 　年　　12　　月　　28　　日附錄：本案論罪科刑法條全文修正前公平交易法第35條違反第十條、第十四條、第二十條第一項規定，經中央主管機關依第四十一條規定限期命其停止、改正其行為或採取必要更正措施，而逾期未停止、改正其行為或未採取必要更正措施，或停止後再為相同或類似違反行為者，處行為人三年以下有期徒刑、拘役或科或併科新台幣一億元以下罰金。違反第二十三條規定者，處行為人三年以下有期徒刑、拘役或科或併科新台幣一億元以下罰金。